---
title: "expandindo_a_imputacao"
output: html_document
date: "2025-05-13"
---

```{r,warning=FALSE,message=FALSE}

library(microdatasus)
library(mice)
library(stringr)
library(ggmice)
library(lubridate)
library(readxl)
library(hms)
library(naniar)
library(future.apply)
library(data.table)
library(boot)
library(dplyr)
require(tidyverse)
library(ggplot2)
library(writexl)
library(Amelia)
options(scipen = 999, 
        OutDec = ",")


# Caminhos
path <- "/home/mramos/Documentos/Dissetacao/Dissertacao_text/imagens/"
path_font = "/home/mramos/Documentos/Dissetacao/imputacao_para_idade_do_pai/codigos/Simulacao/aprimorando_experimento/"
path_res = "/home/mramos/Documentos/Dissetacao/imputacao_para_idade_do_pai/202505_resultados/"

# path = "D:/Mirna/ENCE/DISSERTACAO/Dissertacao_text/imagens/"
# path_font ="D:/Mirna/ENCE/DISSERTACAO/imputacao_para_idade_do_pai/codigos/Simulacao/aprimorando_experimento/"
# path_res = "D:/Mirna/ENCE/DISSERTACAO/imputacao_para_idade_do_pai/202505_resultados/"


library(extrafont)
# Install **TTF** Latin Modern Roman fonts from www.fontsquirrel.com/fonts/latin-modern-roman
# Import the newly installed LModern fonts, change the pattern according to the 
# filename of the lmodern ttf files in your fonts folder


# font_import(paths = path_font,pattern = "lmroman10.*\\.ttf")
# 
# loadfonts(device = "pdf")
# library(showtext)
# 
# showtext_auto()


```

```{r}
# Vetor com a ordem desejada das UFs
UFs <- c(
  "RO", "AC", "AM", "RR", "PA", "AP", "TO",
  "MA", "PI", "CE", "RN", "PB", "PE", "AL", "SE", "BA",
  "MG", "ES", "RJ", "SP", "PR", "SC", "RS",
  "MS", "MT", "GO", "DF"
)

brasil_regioes = c("BR","NO","ND","SD","SU","CO")

ano = "2012"

```

## DENOMINADOR - projecao de populacao de 2024

```{r}


projecoes_2024_tab1_idade_simples <- read_excel("/home/mramos/Documentos/Dissetacao/imputacao_para_idade_do_pai/projecoes_2024/projecoes_2024_tab1_idade_simples.xlsx", skip = 5)

# projecoes_2024_tab1_idade_simples <- read_excel("D:/Mirna/ENCE/DISSERTACAO/imputacao_para_idade_do_pai/projecoes_2024/projecoes_2024_tab1_idade_simples.xlsx", skip = 5)

populacao <- projecoes_2024_tab1_idade_simples %>%
  filter(SIGLA %in% brasil_regioes) %>%
  select(`SEXO`,`IDADE`,ano,"LOCAL", "SIGLA")

table(populacao$LOCAL)
```

```{r, warning=FALSE, message=FALSE }


ano <- as.numeric(ano)

for (UF in UFs) {
  nome <- UF
  assign(nome, fetch_datasus(year_start = ano, year_end = ano, uf = UF, 
                             information_system = "SINASC", 
                             vars = c("IDADEMAE", "IDADEPAI",  "ESTCIVMAE", "HORANASC")))#,"TPFUNCRESP"
 
}


```

```{r}
for (uf in UFs) {
  
  dados_processados <- process_sinasc(get(uf), municipality_data = FALSE)
  assign(uf, dados_processados)
  
}

```

```{r}

for (uf in UFs) {
  temp <- get(uf) %>%
    mutate(IDADEMAE = as.numeric(IDADEMAE),
           IDADEPAI = as.numeric(IDADEPAI)) |> 
     mutate(
    # Filtra valores inválidos ou transforma em NA
    HORANASC = ifelse(
      grepl("^[0-9]{1,4}$", HORANASC), # Verifica se HORANASC contém apenas números (1-4 dígitos)
      str_pad(HORANASC, width = 4, pad = "0"), # Preenche com zeros à esquerda se necessário
      NA_character_ # Define como NA se for inválido
    )
  ) %>%
  mutate(
    HORANASC = ifelse(
      is.na(HORANASC),
      NA, # Mantém NA para valores inválidos
      parse_hms(paste0(substr(HORANASC, 1, 2), ":", substr(HORANASC, 3, 4), ":00"))
    ),
    HORANASC = hms::hms(HORANASC)
    )
  
assign(uf, temp)
  
}
```

```{r}

for (uf in UFs) {
  temp <- get(uf) %>%
    mutate( 
            HORANASC_seconds = as.numeric(as_hms(HORANASC)),
            HORANASC_turno = cut(HORANASC_seconds,breaks = c(0, 21600, 43200, 64800, 86400),labels = c("Madrugada", "Manhã", "Tarde", "Noite"),include.lowest = TRUE)) %>%
    mutate(
            
            ESTCIVMAE = as.factor(ESTCIVMAE),
            #TPFUNCRESP = as.factor(TPFUNCRESP),
            )|> 
    select(-c(`ESTCIVMAE <- as.factor(.data$ESTCIVMAE)`,`IDADEMAE <- as.factor(.data$IDADEMAE)`,HORANASC, HORANASC_seconds))


assign(uf, temp)
}  



```

### Juntando as ufs em regiões

```{r}

# Regiões do Brasil com suas respectivas UFs

norte <- c("AC", "AP", "AM", "PA", "RO", "RR", "TO")
nordeste <- c("AL", "BA", "CE", "MA", "PB", "PE", "PI", "RN", "SE")
centro_oeste <- c("DF", "GO", "MT", "MS")
sudeste <- c("ES", "MG", "RJ", "SP")
sul <- c("PR", "RS", "SC")

# Lista com os nomes das regiões
regioes <- c("norte", "nordeste", "centro_oeste", "sudeste", "sul")

```

## Função de imputação

```{r}
library(dplyr)
library(naniar)  # para miss_var_summary

# --- 1. Função para imputar IDADEPAI ---
imputar_idadepai <- function(df) {
  
   n_linhas_antes <- nrow(df)
  n_colunas_antes <- ncol(df)
  pct_miss <- mean(is.na(df$IDADEPAI))
  
  message(sprintf("Dataset com %d linhas e %d colunas antes da imputação", n_linhas_antes, n_colunas_antes))
  message(sprintf("Proporção de missing IDADEPAI antes: %.3f", pct_miss))
  
  if (pct_miss > 0.79) {
    message("Proporção de missings em IDADEPAI > 79%. MCIM e ao turno")
    df_imputado <- df %>%
      group_by(IDADEMAE, HORANASC_turno) %>%
      mutate(
        idadepai_foi_imputada = is.na(IDADEPAI),
        IDADEPAI = ifelse(is.na(IDADEPAI), median(IDADEPAI, na.rm = TRUE), IDADEPAI),
        metodo_imputacao = ifelse(idadepai_foi_imputada, "MCIM e ao turno", NA_character_)
      ) %>%
      ungroup()
  } else if (!"TPFUNCRESP" %in% names(df)) {
    message("Variável TPFUNCRESP não encontrada. Usando apenas IDADEMAE para imputação.")
    df_imputado <- df %>%
      group_by(IDADEMAE) %>%
      mutate(
        idadepai_foi_imputada = is.na(IDADEPAI),
        IDADEPAI = ifelse(is.na(IDADEPAI), median(IDADEPAI, na.rm = TRUE), IDADEPAI),
        metodo_imputacao = ifelse(idadepai_foi_imputada, "MCIM apenas idade mãe (TPFUNCRESP ausente)", NA_character_)
      ) %>%
      ungroup()
  } else {
    message("Imputação realizada com MCIM e função do responsável")
    df_imputado <- df %>%
      group_by(IDADEMAE, TPFUNCRESP) %>%
      mutate(
        idadepai_foi_imputada = is.na(IDADEPAI),
        IDADEPAI = ifelse(is.na(IDADEPAI), median(IDADEPAI, na.rm = TRUE), IDADEPAI),
        metodo_imputacao = ifelse(idadepai_foi_imputada, "MCIM e a função", NA_character_)
      ) %>%
      ungroup()
  }
  
  if (any(is.na(df_imputado$IDADEPAI))) {
    message("Realizando imputação complementar com MCIM apenas por IDADEMAE")
    df_imputado <- df_imputado %>%
      group_by(IDADEMAE) %>%
      mutate(
        idadepai_foi_imputada = ifelse(is.na(IDADEPAI), TRUE, idadepai_foi_imputada),
        IDADEPAI = ifelse(is.na(IDADEPAI), median(IDADEPAI, na.rm = TRUE), IDADEPAI),
        metodo_imputacao = ifelse(is.na(IDADEPAI) & idadepai_foi_imputada, "MCIM apenas idade mãe", metodo_imputacao)
      ) %>%
      ungroup()
  }
  
  return(df_imputado)
}


```


```{r}
# Abrir arquivo para capturar stdout e mensagens (console)
log_file <- paste0(ano,"_log_imputacao.txt" )

# Abre conexão para mensagens
con <- file(log_file, open = "wt")

# Redirecionar saída padrão (prints, mensagens, warnings)
sink(log_file, append = FALSE)           # captura prints e mensagens normais
sink(con, type = "message")

```


#-----------------------------------------
# 1 - Imputando por UF e concatenando dados imputados depois da imputação:
 Fluxo em que cada UF é imputada separadamente, e só depois os dados são agrupados por região e Brasil.

```{r}

# Define as UFs e como elas se agrupam por região
ufs_all <- c("AC", "AL", "AP", "AM", "BA", "CE", "DF", "ES", "GO", "MA", 
             "MT", "MS", "MG", "PA", "PB", "PR", "PE", "PI", "RJ", "RN", 
             "RS", "RO", "RR", "SC", "SP", "SE", "TO")

regioes <- list(
  norte = c("AC", "AP", "AM", "PA", "RO", "RR", "TO"),
  nordeste = c("AL", "BA", "CE", "MA", "PB", "PE", "PI", "RN", "SE"),
  centro_oeste = c("DF", "GO", "MT", "MS"),
  sudeste = c("ES", "MG", "RJ", "SP"),
  sul = c("PR", "RS", "SC")
)

# Inicializa listas que armazenarão os dados imputados e os dados de missings
lista_imputados <- list()
lista_missings <- list()

for (uf in ufs_all) {
  message(paste0("Iniciando imputação para UF: ", uf))
  temp <- get(uf)
  
  temp_imputado <- imputar_idadepai(temp)
  
  lista_imputados[[uf]] <- temp_imputado
  lista_missings[[uf]] <- miss_var_summary(temp)
  
  message(paste0("Finalizada imputação para UF: ", uf))
}


```


```{r}
message(paste0("Concatenando UF imputadas: "))
# --- 5. Juntar dados por região ---
dados_regioes <- lapply(names(regioes), function(nome_regiao) {
  ufs <- regioes[[nome_regiao]]
  dados_concatenados_depois_de_imputar <- bind_rows(lista_imputados[ufs], .id = "UF")
  dados_concatenados_depois_de_imputar$REGIAO <- nome_regiao
  return(dados_concatenados_depois_de_imputar)
})
message(paste0("Concatenando regiões com UFs imputadas: "))

# Concatena todas as regiões para formar o Brasil
dados_brasil_concatenado_depois_de_imputar <- bind_rows(dados_regioes, .id = "REGIAO")
message(paste0("----------------------- Fim do fluxo 1 -----------------------------------"))
```
#-----------------------------------------

# 2 - Imputando por região concatenada antes da imputação:

 Concatenação de dados antes da imputação (por Brasil ou por região)
```{r}

# Concatenar todos os dataframes das UFs (originais, não imputados ainda)
dados_brasil_concatenar_depois_imputar <- do.call(rbind, lapply(ufs_all, get))

# (Opcional) adicionar coluna UF para controle
dados_brasil_concatenar_depois_imputar$UF <- rep(ufs_all, sapply(lapply(ufs_all, get), nrow))


message("Iniciando imputação para o Brasil concatenado")
dados_brasil_imputado <- imputar_idadepai(dados_brasil_concatenar_depois_imputar)
message("Finalizada imputação para o Brasil primeiramente concatenado para depois imputar.")

```



```{r}
# Função para concatenar e imputar dados de UFs por região
imputar_regiao <- function(ufs) {
  message(paste0("Iniciando concatenação --> imputação para as região, ufs: ", paste(ufs, collapse = ", ")))
  # Concatenar dataframes das UFs da região
  df_regiao <- do.call(rbind, lapply(ufs, get))
  
  # (Opcional) adicionar coluna UF para rastreabilidade
  df_regiao$UF <- rep(ufs, sapply(lapply(ufs, get), nrow))
  
  # Aplicar imputação no dataframe concatenado
  df_regiao_concatenar_depois_imputar <- imputar_idadepai(df_regiao)
  
   message("Finalizada imputação para a região")
  
  return(df_regiao_concatenar_depois_imputar)
}

# Aplicar por região
dados_regioes_concatenar_depois_imputar <- lapply(regioes, imputar_regiao)
message(paste0("----------------------------------- Fim do fluxo 2 -----------------------------------"))
```


```{r}
# Fechar redirecionamento para console

# Finalmente fecha os sinks e a conexão
sink(type = "message")
sink()
close(con)

cat("Processo finalizado. Logs salvos em:", log_file, "\n")

```


#-----------------------------------------


```{r, eval=FALSE}

# Loop por UF
for (uf in UFs) {
  
  message("Processando UF: ", uf)

  # Subconjunto da população para a UF, sexo feminino, ano 
  pop_uf <- populacao %>%
    filter(SEXO == "Mulheres", SIGLA == uf) %>%
    pivot_longer(cols = as.character(ano), names_to = "Ano", values_to = "Populacao") %>%
    mutate(
      Ano = as.integer(Ano),
      Grupo_idade = cut(IDADE, breaks = seq(15, 50, 5), right = FALSE)
    ) %>%
    filter(!is.na(Grupo_idade)) %>%
    group_by(Grupo_idade) %>%
    summarise(Populacao = sum(Populacao, na.rm = TRUE), .groups = "drop")

  # Carrega dados de nascimentos imputados
  uf_imputado <- get(paste0(uf, "_imputado"))

  # Agrupa os nascimentos por grupo etário da mãe
  nascimentos_uf <- uf_imputado %>%
    mutate(
      Grupo_idade = cut(as.numeric(IDADEMAE), breaks = seq(15, 50, 5), right = FALSE)
    ) %>%
    group_by(Grupo_idade) %>%
    summarise(nascimentos = n(), .groups = "drop") %>%
    filter(!is.na(Grupo_idade))

  # Junta população e nascimentos e calcula a TEF
  tef_uf <- nascimentos_uf %>%
    inner_join(pop_uf, by = "Grupo_idade") %>%
    mutate(TEF = nascimentos / Populacao)

  # Calcula a Taxa de Fecundidade Total (TFT)
  tft <- sum(tef_uf$TEF) * 5

  # Exibe os resultados
  message("TFT para ", uf, ": ", round(tft, 2))

  # Salva objetos com nomes específicos
  assign(paste0("teff_", uf), tef_uf)
  assign(paste0("tftf_", uf), tft)
}

```

Conferindo o resultado das taxas femininas: /

```{r}

# projecoes_2024_tab4_indicadores <- read_excel("Downloads/projecoes_2024_tab4_indicadores.xlsx", 
#     sheet = "4) INDICADORES")
# 
# projecoes_2024_tab4_indicadores %>% 
#   filter(SIGLA %in% UFs, ANO == ano) %>%
#   print()
```

taxas masculinas

```{r, eval=FALSE}

# Loop por UF
for (uf in UFs) {
  
  message("Processando UF: ", uf)

  # Subconjunto da população para a UF, sexo feminino, ano 2022
  pop_uf <- populacao %>%
    filter(SEXO == "Homens", SIGLA == uf) %>%
    pivot_longer(cols = as.character(ano), names_to = "Ano", values_to = "Populacao") %>%
    mutate(
      Ano = as.integer(Ano),
      Grupo_idade = cut(IDADE, breaks = seq(15, 50, 5), right = FALSE)
    ) %>%
    filter(!is.na(Grupo_idade)) %>%
    group_by(Grupo_idade) %>%
    summarise(Populacao = sum(Populacao, na.rm = TRUE), .groups = "drop")

  # Carrega dados de nascimentos imputados
  uf_imputado <- get(paste0(uf, "_imputado"))

  # Agrupa os nascimentos por grupo etário da mãe
  nascimentos_uf <- uf_imputado %>%
    mutate(
      Grupo_idade = cut(as.numeric(IDADEPAI), breaks = seq(15, 50, 5), right = FALSE)
    ) %>%
    group_by(Grupo_idade) %>%
    summarise(nascimentos = n(), .groups = "drop") %>%
    filter(!is.na(Grupo_idade))

  # Junta população e nascimentos e calcula a TEF
  tef_uf <- nascimentos_uf %>%
    inner_join(pop_uf, by = "Grupo_idade") %>%
    mutate(TEF = nascimentos / Populacao)

  # Calcula a Taxa de Fecundidade Total (TFT)
  tft <- sum(tef_uf$TEF) * 5

  # Exibe os resultados
  message("TFT para ", uf, ": ", round(tft, 2))

  # Salva objetos com nomes específicos
  assign(paste0("tefm_", uf), tef_uf)
  assign(paste0("tftm_", uf), tft)
}

```

```{r, eval=FALSE}
# Cria uma lista com os dataframes de cada estado e adiciona a coluna UF
tefm_todos <- map_dfr(UFs, function(uf) {
  df <- get(paste0("tefm_", uf))
  df$UF <- uf
  df
})

# Visualização organizada 
tefm_todos <- tefm_todos %>%
  select(UF, everything()) %>%
  arrange(UF, Grupo_idade)

# Vetor com a ordem desejada das UFs
UFs <- c(
  "RO", "AC", "AM", "RR", "PA", "AP", "TO",
  "MA", "PI", "CE", "RN", "PB", "PE", "AL", "SE", "BA",
  "MG", "ES", "RJ", "SP", "PR", "SC", "RS",
  "MS", "MT", "GO", "DF"
)


tefm_tabela_larga <- tefm_todos %>%
  select(-nascimentos, -Populacao) %>%
  mutate(
    UF = factor(UF, levels = UFs),    # converte para fator ordenado
    TEF = round(TEF, 3)
  ) %>%
  pivot_wider(names_from = Grupo_idade, values_from = TEF) %>%
  arrange(UF)

# Visualização opcional:
print(tefm_tabela_larga)
openxlsx::write.xlsx(tefm_tabela_larga, paste(path_res,ano,"_tabela_tefm.xlsx"), overwrite = TRUE)

```

```{r, eval=FALSE}
# Cria uma lista com os dataframes de cada estado e adiciona a coluna UF
teff_todos <- map_dfr(UFs, function(uf) {
  df <- get(paste0("teff_", uf))
  df$UF <- uf
  df
})

# Visualização organizada (opcional)
teff_todos <- teff_todos %>%
  select(UF, everything()) %>%
  arrange(UF, Grupo_idade)

teff_tabela_larga <- teff_todos %>%
  select(-nascimentos, -Populacao) %>%
  mutate(
    UF = factor(UF, levels = UFs),    # converte para fator ordenado
    TEF = round(TEF, 3)
  ) %>%
  pivot_wider(names_from = Grupo_idade, values_from = TEF) %>%
  arrange(UF)


openxlsx::write.xlsx(teff_tabela_larga, paste(path_res,ano,"_tabela_teff.xlsx"), overwrite = TRUE)

```

```{r, eval=FALSE}

# Cria um data.frame consolidado com TFTs
tabela_tft <- do.call(rbind, lapply(UFs, function(uf) {
  tftf <- get(paste0("tftf_", uf))
  tftm <- get(paste0("tftm_", uf))
  data.frame(
    UF = uf,
     TFT_feminino = round(tftf, 3),
    TFT_masculino = round(tftm, 3)
  )
}))

tabela_tft <- tabela_tft %>%
  mutate(UF = factor(UF, levels = UFs)) %>%
  arrange(UF)


# Visualiza a tabela
print(tabela_tft)

write_xlsx(tabela_tft, path = paste(path_res, ano, "_TFT_por_UF.xlsx"))


```





```{r}
## Pegar os nomes dos objetos *_miss
# ufs_miss_names <- ls(pattern = "^[A-Z]{2}_miss$")

## Carregar os objetos e adicionar a coluna UF em cada um
# ufs_miss_df <- purrr::map_dfr(ufs_miss_names, function(nome) {
#  df <- get(nome)
#  df$UF <- gsub("_miss$", "", nome)
#  df
# })

```









# Missing


```{r}


library(naniar)  # para miss_var_summary


# Lista para armazenar resultados por UF
miss_ufs <- list()

# 1. Calcular miss por UF e guardar em lista
ufs_all <- c(norte, nordeste, centro_oeste, sudeste, sul)

for (uf in ufs_all) {
  temp <- get(uf)  # dataframe da UF
  mis <- miss_var_summary(temp)
  assign(paste0(uf,"_miss"), mis)   # opcional salvar no ambiente global
  miss_ufs[[uf]] <- mis              # salvar em lista para acesso rápido
}

# 2. Calcular miss para cada região concatenando os dataframes das UFs

for (nome_regiao in names(regioes)) {
  ufs <- regioes[[nome_regiao]]  # vetor de UFs da região

  dados_regiao <- do.call(rbind, lapply(ufs, get))
  
  miss_regiao <- miss_var_summary(dados_regiao)
  
  assign(paste0(nome_regiao, "_miss"), miss_regiao)
}


```


```{r}
library(dplyr)
library(tidyr)

# Função para agregar missings por região
miss_regiao <- lapply(names(regioes), function(reg) {
  ufs <- regioes[[reg]]
  # Pegar os missings das UFs da região e concatenar
  miss_ufs <- do.call(rbind, lista_missings[ufs])
  
  # Agrupar por variável e calcular soma de missing e média de pct_missing ponderada por tamanho?
  # Se quiser média simples:
  miss_agrup <- miss_ufs %>%
    group_by(variable) %>%
    summarise(
      n_miss = sum(n_miss),
      pct_miss = mean(pct_miss)
    ) %>%
    mutate(REGIAO = reg)
  
  return(miss_agrup)
})

# Dataframe único com missings por região
miss_regioes_df <- bind_rows(miss_regiao)

```


```{r}
miss_brasil_df <- miss_var_summary(dados_brasil) %>%
  mutate(REGIAO = "Brasil")

```

```{r}
# Adicionar coluna UF nas tabelas originais de missings
ufs_miss_df <- do.call(rbind, lapply(names(lista_missings), function(uf) {
  df <- lista_missings[[uf]]
  df$UF <- uf
  df
}))

# Concatenar todas as tabelas com coluna de origem
miss_total <- bind_rows(
  ufs_miss_df %>% mutate(NIVEL = "UF"),
  miss_regioes_df %>% rename(UF = REGIAO) %>% mutate(NIVEL = "Região"),
  miss_brasil_df %>% rename(UF = REGIAO) %>% mutate(NIVEL = "Brasil")
)

```

```{r}


# Dicionário com nomes originais e nomes novos
mapeamento_nomes <- c(
  IDADEPAI      = "Idade do pai",
  ESTCIVMAE     = "Estado civil da mãe",
  TPFUNCRESP    = "Função",
  IDADEMAE      = "Idade da mãe",
  HORANASC_turno = "Turno da hora do nascimento"
)

renomear_colunas_seguro <- function(df) {
  nomes_atuais <- colnames(df)
  nomes_novos <- nomes_atuais
  for (i in seq_along(nomes_atuais)) {
    if (nomes_atuais[i] %in% names(mapeamento_nomes)) {
      nomes_novos[i] <- mapeamento_nomes[nomes_atuais[i]]
    }
  }
  colnames(df) <- nomes_novos
  return(df)
}

library(tidyr)
library(scales)

# Ajustar tipos e ordenar
miss_total <- miss_total %>%
  mutate(
    n_miss = as.numeric(n_miss),
    pct_miss = as.numeric(pct_miss)
  ) %>%
  select(UF, everything()) %>%
  mutate(UF = factor(UF, levels = c("Brasil",names(regioes) , ufs_all))) %>%
  arrange(UF)

miss_total <- miss_total %>%
  rename(codigo_lugar = UF) 

# Tabela wide com percentuais formatados
tabela_pct <- miss_total %>%
  select(codigo_lugar, variable, pct_miss) %>%
  pivot_wider(names_from = variable, values_from = pct_miss) %>%
  mutate(across(where(is.numeric), ~ scales::percent(.x / 100, accuracy = 0.01)))


# Tabela wide com números absolutos formatados
tabela_abs <- miss_total %>%
  select(codigo_lugar, variable, n_miss) %>%
  pivot_wider(names_from = variable, values_from = n_miss) %>%
  mutate(across(where(is.numeric), ~ format(.x, big.mark = ".", decimal.mark = ",")))

# Renomear colunas (reaproveitando sua função)
tabela_abs <- renomear_colunas_seguro(tabela_abs)
tabela_pct <- renomear_colunas_seguro(tabela_pct)

# Exportar XLSX
openxlsx::write.xlsx(tabela_pct, paste0(path_res, ano, "_tabela_pct_miss.xlsx"), overwrite = TRUE)
openxlsx::write.xlsx(tabela_abs, paste0(path_res, ano, "_tabela_n_miss.xlsx"), overwrite = TRUE)



```


------------------
# TEF E TFT

## por uf
```{r}

```



## por região
```{r}
# Lista para salvar resultados por região
tftf_regioes <- list()
tftm_regioes <- list()
teff_regioes <- list()
tefm_regioes <- list()

for (nome_regiao in names(regioes)) {
  message("Processando região: ", nome_regiao)
  
  ufs <- regioes[[nome_regiao]]
  
  # --- POPULAÇÃO FEMININA ---
  pop_fem <- populacao %>%
    filter(SEXO == "Mulheres", SIGLA %in% UFs) %>%
    pivot_longer(cols = as.character(ano), names_to = "Ano", values_to = "Populacao") %>%
    mutate(
      Ano = as.integer(Ano),
      Grupo_idade = cut(IDADE, breaks = seq(15, 50, 5), right = FALSE)
    ) %>%
    filter(!is.na(Grupo_idade)) %>%
    group_by(Grupo_idade) %>%
    summarise(Populacao = sum(Populacao, na.rm = TRUE), .groups = "drop")

  # --- POPULAÇÃO MASCULINA ---
  pop_masc <- populacao %>%
    filter(SEXO == "Homens", SIGLA %in% UFs) %>%
    pivot_longer(cols = as.character(ano), names_to = "Ano", values_to = "Populacao") %>%
    mutate(
      Ano = as.integer(Ano),
      Grupo_idade = cut(IDADE, breaks = seq(15, 50, 5), right = FALSE)
    ) %>%
    filter(!is.na(Grupo_idade)) %>%
    group_by(Grupo_idade) %>%
    summarise(Populacao = sum(Populacao, na.rm = TRUE), .groups = "drop")

  # --- NASCIMENTOS ---
  dados_regiao <- bind_rows(lista_imputados[ufs])  # junta os dados imputados das UFs da região

  nascimentos_fem <- dados_regiao %>%
    mutate(Grupo_idade = cut(as.numeric(IDADEMAE), breaks = seq(15, 50, 5), right = FALSE)) %>%
    group_by(Grupo_idade) %>%
    summarise(nascimentos = n(), .groups = "drop") %>%
    filter(!is.na(Grupo_idade))

  nascimentos_masc <- dados_regiao %>%
    mutate(Grupo_idade = cut(as.numeric(IDADEPAI), breaks = seq(15, 50, 5), right = FALSE)) %>%
    group_by(Grupo_idade) %>%
    summarise(nascimentos = n(), .groups = "drop") %>%
    filter(!is.na(Grupo_idade))

  # --- TEF e TFT Feminino ---
  tef_fem <- nascimentos_fem %>%
    inner_join(pop_fem, by = "Grupo_idade") %>%
    mutate(TEF = nascimentos / Populacao)
  
  tft_fem <- sum(tef_fem$TEF) * 5

  # --- TEF e TFT Masculino ---
  tef_masc <- nascimentos_masc %>%
    inner_join(pop_masc, by = "Grupo_idade") %>%
    mutate(TEF = nascimentos / Populacao)

  tft_masc <- sum(tef_masc$TEF) * 5

  # --- Salvar ---
  teff_regioes[[nome_regiao]] <- tef_fem
  tefm_regioes[[nome_regiao]] <- tef_masc
  tftf_regioes[[nome_regiao]] <- tft_fem
  tftm_regioes[[nome_regiao]] <- tft_masc

  message("TFT feminino para ", nome_regiao, ": ", round(tft_fem, 2))
  message("TFT masculino para ", nome_regiao, ": ", round(tft_masc, 2))
}


```


## Para o Brasil
```{r}
# POPULAÇÃO BRASIL
pop_fem_brasil <- populacao %>%
  filter(SEXO == "Mulheres", SIGLA %in% ufs_all) %>%
  pivot_longer(cols = as.character(ano), names_to = "Ano", values_to = "Populacao") %>%
  mutate(
    Ano = as.integer(Ano),
    Grupo_idade = cut(IDADE, breaks = seq(15, 50, 5), right = FALSE)
  ) %>%
  filter(!is.na(Grupo_idade)) %>%
  group_by(Grupo_idade) %>%
  summarise(Populacao = sum(Populacao, na.rm = TRUE), .groups = "drop")

pop_masc_brasil <- populacao %>%
  filter(SEXO == "Homens", SIGLA %in% ufs_all) %>%
  pivot_longer(cols = as.character(ano), names_to = "Ano", values_to = "Populacao") %>%
  mutate(
    Ano = as.integer(Ano),
    Grupo_idade = cut(IDADE, breaks = seq(15, 50, 5), right = FALSE)
  ) %>%
  filter(!is.na(Grupo_idade)) %>%
  group_by(Grupo_idade) %>%
  summarise(Populacao = sum(Populacao, na.rm = TRUE), .groups = "drop")

nasc_fem_brasil <- dados_brasil %>%
  mutate(Grupo_idade = cut(as.numeric(IDADEMAE), breaks = seq(15, 50, 5), right = FALSE)) %>%
  group_by(Grupo_idade) %>%
  summarise(nascimentos = n(), .groups = "drop") %>%
  filter(!is.na(Grupo_idade))

nasc_masc_brasil <- dados_brasil %>%
  mutate(Grupo_idade = cut(as.numeric(IDADEPAI), breaks = seq(15, 50, 5), right = FALSE)) %>%
  group_by(Grupo_idade) %>%
  summarise(nascimentos = n(), .groups = "drop") %>%
  filter(!is.na(Grupo_idade))

teff_brasil <- nasc_fem_brasil %>%
  inner_join(pop_fem_brasil, by = "Grupo_idade") %>%
  mutate(TEF = nascimentos / Populacao)

tefm_brasil <- nasc_masc_brasil %>%
  inner_join(pop_masc_brasil, by = "Grupo_idade") %>%
  mutate(TEF = nascimentos / Populacao)

tftf_brasil <- sum(teff_brasil$TEF) * 5
tftm_brasil <- sum(tefm_brasil$TEF) * 5

```


unificando

```{r}
# Consolidar TFTs
tabela_tft_completa <- bind_rows(
  tabela_tft,  # já existente com UFs
  tibble(UF = names(tftf_regioes), TFT_feminino = unlist(tftf_regioes), TFT_masculino = unlist(tftm_regioes)),
  tibble(UF = "Brasil", TFT_feminino = tftf_brasil, TFT_masculino = tftm_brasil)
)

# Exportar
write_xlsx(tabela_tft_completa, path = paste0(path_res, ano, "_TFT_por_UF_Regiao_Brasil.xlsx"))

```

