---
title: "R Notebook"
output:
  html_document:
    df_print: paged
---

# Imputação da idade do pai - caso de estudo Paraná

Pacotes e configurações necessárias
Há época, foi preciso instalar a ver 4.2 do Rtools para proceder com a instalacao dos pacotes fora do CRAN:
- windows: https://cran.r-project.org/bin/windows/Rtools/rtools42/rtools.html

- origem:
(read.dbc)[https://github.com/danicat/read.dbc]
(microdatasus)[https://github.com/rfsaldanha/microdatasus]
```{r,eval=FALSE}
# install.packages("devtools")
# install.packages("remotes")
library(remotes)
library(devtools)
# devtools::install_github("danicat/read.dbc")
# remotes::install_github("rfsaldanha/microdatasus")
```

Carrega pacotes necessários:
```{r,warning=FALSE,message=FALSE}
library(microdatasus)
library(dplyr)
require(tidyverse)
library(ggplot2)
library(mice)
library(stringr)
library(ggmice)
library(lubridate)
library(readxl)
library(hms)
library(naniar)
library(future.apply)
library(data.table)
library(boot)
library(logger)
library(future)
library(writexl)
library(Amelia)
options(scipen = 999, 
        OutDec = ",")
```

## Buscando dados:
conseguindo os dados e salvando o df:
 - Extração
Faz requisição ao ftp datasus das variáveis selecionadas
```{r, warning=FALSE, message=FALSE }

#UFs = c("AC", "AL", "AP", "AM", "BA", "CE", "DF", "ES", "GO", "MA", "MT", "MS", "MG", "PA", "PB", "PR", "PE", "PI", "RJ", "RN", "RS", "RO", "RR", "SC", "SP", "SE", "TO")

UFs = c("PR")

for (UF in UFs) {
  nome <- UF
  assign(nome, fetch_datasus(year_start = 2022, year_end = 2022, uf = UF, 
                             information_system = "SINASC", 
                             vars = c("IDADEMAE", "IDADEPAI", "ESCMAE2010", "ESTCIVMAE","DTDECLARAC", "DTNASC", "HORANASC", "CODESTAB", 
                                      "TPFUNCRESP", "RACACORMAE" 
                                      )))
  #save(list = nome, file = paste0(UF, ".Rdata"))
  #rm(list = nome)
}


sum(is.na(PR$IDADEPAI))
```
**NAs na idade do pai do PR em 2022 antes de ser processado:  45.948**

Faz processamento dos dados: 

A função \code{processes_sinasc()} processa variáveis do SINASC retornadas pela função \code{fetch_datasus()}, atribuindo legendas para variáveis categóricas, incluindo valores NA.
Fontes:
[process_sinasc.R](https://github.com/rfsaldanha/microdatasus/blob/master/man/process_sinasc.Rd)
e [process_sinasc.R](https://github.com/rfsaldanha/microdatasus/blob/master/R/process_sinasc.R)
Altera a idade do pai desta forma:
```{r,eval=FALSE, warning=FALSE, message=FALSE}
  # # IDADEPAI
  # if("IDADEPAI" %in% variables_names){
  #   data <- data %>%
  #     dplyr::mutate(IDADEPAI = dplyr::case_match(
  #       .data$IDADEPAI,
  #       "0" ~ NA,
  #       "99" ~ NA,
  #       .default = .data$IDADEPAI
  #     )) %>%
  #     dplyr::mutate(IDADEPAI = as.numeric(.data$IDADEPAI))
  # }
```

Itera sobre cada estado para processar dados
```{r, warning=FALSE, message=FALSE}

for (uf in UFs) {
  
  dados_processados <- process_sinasc(get(uf), municipality_data = TRUE)
  assign(uf, dados_processados)
  
}

sum(is.na(PR$IDADEPAI))
```

**NAs na idade do pai do PR em 2022 depois de ser processado:  46.003**


Avaliando a documentação. Esse trecho visualiza a sessão da DN onde estão presentes as categorias associadas ao preenchimento da DN:

```{r, eval=FALSE}

# library(here)
# 
# # Obter o caminho para o diretório raiz do projeto
# root_path <- here()
# 
# # Exemplo de usar o diretório raiz para acessar um arquivo ou pasta
# file_path <- here("manuais/Estrutura_SINASC_para_CD.xlsx")
# print(file_path)
# 
# 
# Estrutura_SINASC <- read_xlsx(file_path)
# #View(Estrutura_SINASC_para_CD)
# ver = Estrutura_SINASC %>% 
#   filter(`Sessão da DN`== "VII -\r\nPreenchimento") %>% 
#   print()


```

```{r, eval=FALSE}
# ver = Estrutura_SINASC %>% 
#   filter(`Nome do campo no DBF`== "DTDECLARAC") %>% 
#   print()

```


## Preparando dados: 

Cortando para o intervalo de referência do período repodrodutivo
```{r}


for (uf in UFs) {
  temp <- get(uf) %>%
    mutate(IDADEMAE = as.numeric(IDADEMAE),
           IDADEPAI = as.numeric(IDADEPAI),
           Ano = year(as.Date(DTNASC)), # Extrai o ano de nascimento
      missing = ifelse(is.na(IDADEPAI), 1, 0)) |>  # Marcado dos valores ausentes para idade do pai
     mutate(
    # Filtra valores inválidos ou transforma em NA
    HORANASC = ifelse(
      grepl("^[0-9]{1,4}$", HORANASC), # Verifica se HORANASC contém apenas números (1-4 dígitos)
      str_pad(HORANASC, width = 4, pad = "0"), # Preenche com zeros à esquerda se necessário
      NA_character_ # Define como NA se for inválido
    )
  ) %>%
  mutate(
    HORANASC = ifelse(
      is.na(HORANASC),
      NA, # Mantém NA para valores inválidos
      parse_hms(paste0(substr(HORANASC, 1, 2), ":", substr(HORANASC, 3, 4), ":00"))
    ),
    HORANASC = hms::hms(HORANASC),
    DTNASC = as.Date(DTNASC, format = "%Y-%m-%d"),
    DTDECLARAC = as.Date(DTDECLARAC , format = "%Y-%m-%d")
    )
  
assign(uf, temp)
  
}
```


Atribui os respectivos tipos das variáveis:
```{r,  include=FALSE}
# Converter HORANASC em segundos do dia

for (uf in UFs) {
  temp <- get(uf) %>%
    mutate( 
            HORANASC_seconds = as.numeric(as_hms(HORANASC)),
            HORANASC_turno = cut(HORANASC_seconds,breaks = c(0, 21600, 43200, 64800, 86400),labels = c("Madrugada", "Manhã", "Tarde", "Noite"),include.lowest = TRUE),
            Diferenca_nasc_dn = as.integer(DTDECLARAC - DTNASC)) %>%
    mutate(
            ESCMAE2010 =as.ordered(ESCMAE2010),
            ESTCIVMAE = as.factor(ESTCIVMAE),
            RACACORMAE = as.factor(RACACORMAE),
            TPFUNCRESP = as.factor(TPFUNCRESP),
            CODESTAB = as.factor(CODESTAB),
            RACACORMAE = as.factor(RACACORMAE)
        )|> 
    select(-c(`ESTCIVMAE <- as.factor(.data$ESTCIVMAE)`,`IDADEMAE <- as.factor(.data$IDADEMAE)`))


assign(uf, temp)
}  

glimpse(PR)


```


```{r}
media_dc_original = mean(PR$IDADEPAI, na.rm = TRUE)


# continuous variable
ggmice(PR, aes(IDADEMAE)) +
  geom_density() +
  facet_wrap(~ factor(!is.na(IDADEPAI), labels = c("Idade pai observada", "Idade pai ausente")))
```


#-----------------
# Simulação

Limpar da memória o que puder se excluído:
```{r, eval=FALSE}

rm(list = setdiff(ls(), "PR")) # declarar o que quiser manter
gc()


df_select = get(ls())
rm(list = setdiff(ls(), "df_select"))
gc()
```

Dimensões dos dados
```{r, eval=FALSE}
dim(df_select)
```
Resumo de variáveis com dados faltantes:
```{r, eval=FALSE}
df_select = df_select|> 
    select(IDADEMAE, IDADEPAI, ESTCIVMAE, TPFUNCRESP, HORANASC_turno)

mis = miss_var_summary(df_select)

library(dplyr)
library(kableExtra)

# Criando o data frame
mis <- data.frame(
  Variável = c("Idade do Pai", "Função do responsável pelo preenchimento", "Estado civil da mãe", "Turno do nascimento", "Idade da mãe"),
  N_Faltantes = c(46003, 2115, 908, 52, 0),
  Pct_Faltantes = c(32.7, 1.50, 0.646, 0.037, 0)
)

# Gerando a tabela com kable
latex_table <- mis |>
  mutate(Pct_Faltantes = format(Pct_Faltantes, nsmall = 2, decimal.mark = ",")) |>
  kable(
    format = "latex",
    caption = "Resumo de Dados Faltantes",
    col.names = c("Variável", "Total de observações faltantes", "Percentual de observações faltantes"),
    align = c("l", "r", "r"),
    digits = c(0, 0, 2),
    linesep = "" # Remover as linhas de separação padrão
  )

# Remover as formatações extras, como \cellcolor ou \hline
latex_table <- gsub("\\\\cellcolor\\{.*?\\}", "", latex_table)  # Remover qualquer comando \cellcolor

# Exportar para um arquivo .tex
writeLines(latex_table, "parana_tabela_resumo_faltantes.tex")

```


Remove linhas com valores faltantes:
Dimensões dos dados após a retirada das linhas
```{r, eval=FALSE}
amostracompleta  = na.omit(df_select)

amostracompleta = amostracompleta |> 
  select(IDADEMAE, IDADEPAI, ESTCIVMAE, TPFUNCRESP, HORANASC_turno)

dim(amostracompleta)
rm(df_select)
#setDT(amostracompleta)

```


Inicia arquivo para salvar informações do uso de memória:
```{r, eval=FALSE}
log_dir <- "logs"
if (!dir.exists(log_dir)) dir.create(log_dir)
log_appender(appender_file(file.path(log_dir, "memory_monitor.log")))


monitor_memory <- function(phase) {
  mem <- pryr::mem_used()
  log_info("{phase} - Memória usada: {format(mem, big.mark='.', decimal.mark=',')} bytes")
  return(mem)
}
```

## Reproduz mecanismos de ausência:

Generating MAR data is more complicated than generating MCAR data in two ways.  First, the missing data rules for MAR data are more complicated than those for MCAR  data. The missing data rules for MAR data can be organized into several categories: 1)  single cutoff method; 2) multiple cutoff method; 3) percentile method; 4) logistic regression  method. The most commonly used MAR missing data rule in psychological research is the  single cutoff method (e.g., Allison, 2000; Enders, 2004; Musil, Warner, Yobas, & Jones,  2002; Yuan & Bentler, 2000; Yuan & Savalei, 2014). Second, researchers can vary the  strength and shape of the dependency between the missing data indicator and the missing  data predictor. The strength of the dependency can be weak or strong; the shape of the  dependency can be linear or curvilinear. The dependency commonly used in simulation  studies is strong and linear (e.g., Yuan & Savalei, 2014; Yuan, Tong, & Zhang, 2015). In  addition, like MCAR data, MAR data can vary in the number and type of missing data  patterns, with the univariate pattern being the most commonly studied pattern (e.g.,  Enders, 2001b, 2010; Jia & Wu, 2019; Yuan & Bentler, 2000).  ref: 10.31234/osf.io/rq6yb

```{r, eval=FALSE}


# Função para simular os dados ausentes
simular_ausencia <- function(dt, proporcao, mecanismo) {
  # Verifica se dt é um data.table e converte para data.frame
  if (inherits(dt, "data.table")) {
    dt_simulado <- as.data.frame(dt)  # Converte explicitamente para data.frame
  } else if (inherits(dt, "data.frame")) {
    dt_simulado <- dt  # Já é um data.frame
  } else {
    stop("A entrada deve ser um data.frame ou data.table.")
  }

  # Define a quantidade de dados ausentes
  n_missing <- floor(proporcao * nrow(dt_simulado))
  
  
  # Define a quantidade de dados ausentes
  n_missing <- floor(proporcao * nrow(dt_simulado))
  
  if (mecanismo == "MCAR") {
    # No mecanismo MCAR, os dados ausentes são aleatórios
    
      amputed_mcar <- ampute(
      dt_simulado,
      prop = proporcao,
      patterns = c(1,0, 1, 1,1),  # Apenas IDADEPAI ficará faltando
      mech = "MCAR",               
    )
    dt_simulado <- amputed_mcar$amp  # Atualiza dt_simulado com os dados amputados
    
    
  } else if (mecanismo == "MAR") {
    # No mecanismo MAR, a ausência é influenciada pela variável IDADEMAE
    amputed_mar <- ampute(
      dt_simulado,
      prop = proporcao,
      patterns = c(1,0, 1, 1,1),  # Apenas IDADEPAI ficará faltando
      mech = "MAR",               
      weights = c(1, 0, 0, 0, 0),  # IDADEMAE influencia o missing
      type = c("LEFT")
    )
    dt_simulado <- amputed_mar$amp  # Atualiza dt_simulado com os dados amputados
    
  } else if (mecanismo == "MNAR") {
    # No mecanismo MNAR, a ausência é influenciada pela própria variável IDADEPAI
    amputed_mnar <- ampute(
      dt_simulado,
      prop = proporcao,
      patterns = c(1,0, 1, 1,1),  # Apenas IDADEPAI ficará faltando
      mech = "MNAR",               
      weights = c(0, 1, 0, 0, 0),  # A variável IDADEPAI influencia o missing
      type = c("LEFT")
    )
    dt_simulado <- amputed_mnar$amp  # Atualiza dt_simulado com os dados amputados
  }
  
  return(dt_simulado)  # Retorna os dados com os valores ausentes simulados
}


```


Define a função para a imputação
```{r, eval=FALSE}
imputar_valores <- function(df, metodo) {
    print(paste("Método de imputação:", metodo)) 
  imput <- df
  if (metodo == "media_simples") {
    media <- mean(df$IDADEPAI, na.rm = TRUE)
    imput$IDADEPAI[is.na(imput$IDADEPAI)] <- media
  } else if (metodo == "mediana_simples") {
    mediana <- median(df$IDADEPAI, na.rm = TRUE)
    imput$IDADEPAI[is.na(imput$IDADEPAI)] <- mediana
  } else if (metodo == "mediana_condicional_IDADEMAE") {
    imput <- imput %>%
      group_by(IDADEMAE) %>%
      mutate(IDADEPAI = ifelse(is.na(IDADEPAI), median(IDADEPAI, na.rm = TRUE), IDADEPAI)) %>%
      ungroup()
  } else if (metodo == "mediana_condicional_IDADEMAE_e_ESTCIV") {
    imput <- imput %>%
      group_by(IDADEMAE, ESTCIVMAE) %>%
      mutate(IDADEPAI = ifelse(is.na(IDADEPAI), median(IDADEPAI, na.rm = TRUE), IDADEPAI)) %>%
      ungroup()
  } else if (metodo == "mediana_condicional_IDADEMAE_e_funcao_resp") {
    imput <- imput %>%
      group_by(IDADEMAE, TPFUNCRESP) %>%
      mutate(IDADEPAI = ifelse(is.na(IDADEPAI), median(IDADEPAI, na.rm = TRUE), IDADEPAI)) %>%
      ungroup()
  } else if (metodo == "mediana_condicional_IDADEMAE_e_HORANASC_turno") {
    imput <- imput %>%
      group_by(IDADEMAE, HORANASC_turno) %>%
      mutate(IDADEPAI = ifelse(is.na(IDADEPAI), median(IDADEPAI, na.rm = TRUE), IDADEPAI)) %>%
      ungroup()
  } else {
    stop("Método de imputação desconhecido")
  }
  return(imput)
}

```




Função para extrair decis
```{r, eval=FALSE}

extrair_decis <- function(x) {
  quantis <- quantile(x, probs = seq(0.1, 0.9, by = 0.1), na.rm = TRUE)
  names(quantis) <- paste0("dec_", seq(10, 90, by = 10))
  return(as.list(quantis))
}

```


Simulações 

```{r, eval=FALSE}


# Definir o número de simulações
nsim <- 500

# Define as proporções de dados ausentes a serem testadas
proporcoes <- c(0.2, 0.4, 0.6, 0.8)

# Defina os mecanismos de ausência a serem simulados
mecanismos <- c("MCAR", "MAR", "MNAR")

# Defina o seed para garantir que os números aleatórios sejam consistentes
set.seed(123)

# Roda a função com lapply 
resultados_todos <- lapply(proporcoes, function(prop) {
  cat("Executando para proporção:", prop, "\n")
  
  resultados_completos <- lapply(mecanismos, function(mecanismo) {
    cat("Mecanismo:", mecanismo, "\n")
    
    # Executa para cada simulação
    resultados_simulacao <- lapply(1:nsim, function(i) {
      set.seed(i)
      
      # Gerar amostra e simular ausência de dados
      
      amostra <- amostracompleta[sample(nrow(amostracompleta), replace = TRUE), ]
      amostra_miss <- simular_ausencia(amostra, prop, mecanismo)
      
       # Rodar todos os métodos de imputação
            resultados_metodos <- lapply(c("media_simples", "mediana_simples", "mediana_condicional_IDADEMAE","mediana_condicional_IDADEMAE_e_ESTCIV","mediana_condicional_IDADEMAE_e_funcao_resp","mediana_condicional_IDADEMAE_e_HORANASC_turno"), function(metodo) {
        imputado <- imputar_valores(amostra_miss, metodo)
        
        
        # Extrair quantis (decis)
        decis_orig <- extrair_decis(amostra$IDADEPAI)
        decis_imput <- extrair_decis(imputado$IDADEPAI)
        
     # Montar os dados finais para essa simulação
        dados <- c(
          proporcao = prop,
          mecanismo = mecanismo,
          repeticao = i,
          metodo = metodo,
          imputado_media = mean(imputado$IDADEPAI, na.rm = TRUE),
          imputado_mediana = median(imputado$IDADEPAI, na.rm = TRUE),
          unlist(decis_orig),
          unlist(decis_imput)
        )
        return(as.data.frame(as.list(dados), stringsAsFactors = FALSE))
      })
      
      return(do.call(rbind, resultados_metodos))
    })
    
    return(bind_rows(resultados_simulacao))
  })
  
  return(bind_rows(resultados_completos))
}) %>% bind_rows()


```

```{r}

head(resultados_todos)
```




Define a função para calcular as métricas
```{r,eval=FALSE}
# calcular_metricas <- function(original, imputado, imputado_vetor) {
#   rmse <- sqrt(mean(imputado_vetor - original)^2) # ainda em dúvida sobre essa metrica
#   rb <-  imputado - original
#   pb <- 100 * abs((imputado - original)/ original)
#   return(list(RMSE = rmse, RB = rb, PB = pb))
# }

```


 Processar os dados e calcular as métricas para cada grupo
```{r,eval=FALSE}

metricas_resultado <- resultados_todos %>%
  group_by(proporcao, mecanismo, metodo) %>%
  mutate(
    imputado_media = as.numeric(gsub(",", ".", `imputado_media`))) %>% 
  summarise(
    metricas = list(calcular_metricas(media_dc_original, mean(imputado_media),imputado_media)),
    .groups = "drop"  
  )  |> 
  # Expandir as métricas em colunas individuais
  mutate(
    RMSE = sapply(metricas, function(x) x$RMSE),
    RB = sapply(metricas, function(x) x$RB),
    PB = sapply(metricas, function(x) x$PB)
  )  |> 
  select(proporcao, mecanismo, metodo, RMSE, RB, PB) |>  
   distinct(proporcao, mecanismo, metodo, RMSE, RB, PB)

print(metricas_resultado)

```

```{r,eval=FALSE}
write_xlsx(metricas_resultado, "metricas_resultado.xlsx")
write_xlsx(resultados_todos, "resultados_todos.xlsx")
save(resultados_todos, file ="resultados_todos.RData")
```

## 'desvio padrão estimado', da estimativa bootstrap

medida de acurácia-> usada para dar um intevalo de confiança para o parâmetro desconhecido
segundo: 
@article{efron1986bootstrap,
  title={Bootstrap methods for standard errors, confidence intervals, and other measures of statistical accuracy},
  author={Efron, Bradley and Tibshirani, Robert},
  journal={Statistical science},
  pages={54--75},
  year={1986},
  publisher={JSTOR}
}

$$
\hat{\sigma}_B =\sqrt{  \frac{\sum_{b=1}^{B} (\hat{y}^I_{b} - \hat{y}^*_{b})^2}{B-1}}
$$
Neste cálculo, $\( \hat{y}^I_{b} \)$ representa a estatística calculada para a $\( b \)-ésima$ amostra bootstrap, e $\( \hat{\hat{y}^*_{b} \)$ é a média das estatísticas de todas as amostras bootstrap.
$B$ é o número total de amostras.

Essa métrica calcula a raiz quadrada da média dos quadrados das diferenças entre as estimativas da amostra bootstrap e a média das estimativas bootstrap, ou seja calcula o desvio padrão para $𝐵$ amostras, medindo a variabilidade de  $\hat{\sigma}$ devido a escolha aleatória de $y$

```{r}
resultados_todos$`Média imputada` <- gsub(",", ".", resultados_todos$`Média imputada`)
resultados_todos$`Média imputada` = as.numeric(resultados_todos$`Média imputada`)
 
desvio_padrao_estimado_media = resultados_todos |> 
  group_by(proporcao, mecanismo,`metodo de imputação`) |> 
   summarise(
    # Calculando a média das estatísticas de bootstrap
media_bootstrap = mean(`Média imputada`, na.rm = TRUE),
# Calculando o desvio padrão das estatísticas de bootstrap (de acordo com a fórmula bootstrap)
desvio_padrao_media_bootstrap = sqrt(sum((`Média imputada` - media_bootstrap)^2, na.rm = TRUE) / (n() - 1)),
  .groups = "drop" 
  )


# Exibir os resultados
print(desvio_padrao_estimado_media)
plot(density(desvio_padrao_estimado_media$desvio_padrao_media_bootstrap))

```



## metrica 2  'desvio padrão imputado', da estimativa em relação ao dado completo da amostra $B$


$$
REQM_{I} =\sqrt{  \frac{\sum_{b=1}^{B} (\hat{y}^I_{b} - Y^{obs}_{b})^2}{B-1}}
$$
Essa métrica calcula a raiz quadrada da média dos quadrados das diferenças entre a estimativa da amostra bootstrap do dado imputado $\( \hat{y}^I_{b} \)$ e a estimativa do dado observado $Y^{obs}_{b}}$, antes da imputação. Ou seja, calcula a raiz do erro quadrádico médio $𝐵$ amostras, medindo a variabilidade da diferença entre os valores observados e imputados a partir de cada método, devido a seleção aleatória de Y.


```{r}
resultados_todos$`Média original` <- gsub(",", ".", resultados_todos$`Média original`)
resultados_todos$`Média original` = as.numeric(resultados_todos$`Média original`)
 
desvio_padrao_estimado_real = resultados_todos |> 
  group_by(proporcao, mecanismo,`metodo de imputação`) |> 
   summarise(
# Calculando o desvio padrão das estatísticas de bootstrap (de acordo com a fórmula bootstrap)
desvio_padrao_media_real = sqrt(sum((`Média imputada` - `Média original`)^2, na.rm = TRUE) / (n() - 1)),
  .groups = "drop" 
  )


# Exibir os resultados
print(desvio_padrao_estimado_real)
plot(density(desvio_padrao_estimado_real$desvio_padrao_media_real))
```


## metrica 3  'desvio padrão original', da estimativa em relação ao dado completo da amostra original

$$
REQM_{dc} =\sqrt{  \frac{\sum_{b=1}^{B} (\hat{y}^I_{b} - Y_{dc})^2}{B-1}}
$$

Essa métrica calcula a raiz quadrada da média dos quadrados das diferenças entre a estimativa da amostra bootstrap do dado imputado $\( \hat{y}^I_{b} \)$ e o  parâmetro original, a população com dados completos (observados antes da simulação) $Y_{dc}}$. Ou seja, calcula a raiz do erro quadrádico médio $𝐵$ amostras, medindo a variabilidade da diferença entre o parâmetro e as estimativas dos dados imputados das amostras com simulação de dados faltantes, medindo a variabilidade da  estimativa a partir de cada método de imputação e cenário.


```{r}

desvio_padrao_estimado_dado_completo = resultados_todos |> 
  group_by(proporcao, mecanismo,`metodo de imputação`) |> 
   summarise(
# Calculando o desvio padrão das estatísticas de bootstrap (de acordo com a fórmula bootstrap)
desvio_padrao_dado_completo = sqrt(sum((`Média imputada` - media_dc_original)^2, na.rm = TRUE) / (n() - 1)),
  .groups = "drop" 
  )


# Exibir os resultados
print(desvio_padrao_estimado_real)

plot(density(desvio_padrao_estimado_dado_completo$desvio_padrao_dado_completo))

```



```{r}
# Supondo que você tenha um dataframe 'resultados_todos'
library(dplyr)
library(ggplot2)

# Agrupar os dados e calcular a média por grupo
teste <- resultados_todos %>%
  group_by(proporcao, mecanismo, `metodo de imputação`) 

# Plotar o gráfico com ggplot2
ggplot(teste, aes(x = proporcao, y =`Média imputada`, color = mecanismo)) +
  geom_line() +
  geom_point() +
  facet_wrap(~`metodo de imputação`) + # Para separar os gráficos por 'metodo de imputação'
  geom_hline(yintercept = media_dc_original, linetype = "dashed", color = "red", size = 1) +
  labs(title = "Média Imputada por Proporção e Mecanismo",
       x = "Proporção",
       y = "Média Imputada") +
  theme_minimal()


```

```{r}

# # Agrupar os dados e calcular a média por grupo
# cenarios <- resultados_todos %>%
#   group_by(proporcao, mecanismo, `metodo de imputação`) |> 
# group_split()
# 
# library(dplyr)
# library(purrr)
# 
# # Supondo que 'cenarios_divididos' seja uma lista de tibbles, cada um representando um cenário
# densidades <- map(cenarios, ~{
#   d <- density(.x$`Média imputada`)
#   tibble(x = d$x, y = d$y)
# }) %>%
#   bind_rows(.id = "cenario")
# 
# 
# ggplot(densidades, aes(x = x, y = y, group = cenario)) +
#   geom_line(alpha = 0.2) +  # Linhas com 20% de opacidade
#   theme_minimal() +
#   labs(title = "Densidades empíricas das 500 simulações",
#        x = "Valor",
#        y = "Densidade")

```


```{r}
# library(dplyr)
# library(purrr)
# library(ggplot2)
# 
# # Supondo que 'cenarios' seja uma lista de tibbles, cada um representando um cenário
# densidades <- map(cenarios, ~{
#   dens <- density(.x$`Média imputada`)
#   tibble(x = dens$x, y = dens$y, cenario = .x$`metodo de imputação`[1])
# }) %>%
#   bind_rows()
# 
# # Atribuir cores específicas para 'MAR' e 'NMAR'
# densidades <- densidades %>%
#   mutate(cor_mecanismo = case_when(
#     cenario == "MAR" ~ "blue",
#     cenario == "NMAR" ~ "orange",
#     TRUE ~ "gray"
#   ))
# 
# # Plotar o gráfico com ggplot2
# ggplot(densidades, aes(x = x, y = y, group = cenario, color = cor_mecanismo)) +
#   geom_line(alpha = 0.6) +  # Linhas com 60% de opacidade
#   facet_wrap(~ cenario, scales = "free_y") +  # Um painel para cada cenário
#   scale_color_identity() +  # Usar as cores definidas diretamente
#   theme_minimal() +
#   labs(title = "Densidades Empíricas por Cenário e Mecanismo",
#        x = "Valor",
#        y = "Densidade") +
#   theme(legend.position = "top")

```



