---
title: "R Notebook"
output:
  html_document:
    df_print: paged
---

# ImputaГ§ГЈo da idade do pai - caso de estudo ParanГЎ

Pacotes e configuraГ§Гµes necessГЎrias
HГЎ Г©poca, foi preciso instalar a ver 4.2 do Rtools para proceder com a instalacao dos pacotes fora do CRAN:
- windows: https://cran.r-project.org/bin/windows/Rtools/rtools42/rtools.html

- origem:
(read.dbc)[https://github.com/danicat/read.dbc]
(microdatasus)[https://github.com/rfsaldanha/microdatasus]
```{r,eval=FALSE}
# devtools::install_github("danicat/read.dbc")
# remotes::install_github("rfsaldanha/microdatasus")
```

Carrega pacotes necessГЎrios:
```{r,warning=FALSE,message=FALSE}
library(microdatasus)
library(dplyr)
require(tidyverse)
library(ggplot2)
library(mice)
library(stringr)
library(ggmice)
library(lubridate)
library(readxl)
library(hms)
library(naniar)
library(future.apply)
library(data.table)
library(boot)
library(logger)
library(future)
library(writexl)

options(scipen = 999, 
        OutDec = ",")
```

## Buscando dados:
conseguindo os dados e salvando o df:
 - ExtraГ§ГЈo
Faz requisiГ§ГЈo ao ftp datasus das variГЎveis selecionadas
```{r, warning=FALSE, message=FALSE }

#UFs = c("AC", "AL", "AP", "AM", "BA", "CE", "DF", "ES", "GO", "MA", "MT", "MS", "MG", "PA", "PB", "PR", "PE", "PI", "RJ", "RN", "RS", "RO", "RR", "SC", "SP", "SE", "TO")

UFs = c("PR")

for (UF in UFs) {
  nome <- UF
  assign(nome, fetch_datasus(year_start = 2022, year_end = 2022, uf = UF, 
                             information_system = "SINASC", 
                             vars = c("IDADEMAE", "IDADEPAI", "ESCMAE2010", "ESTCIVMAE","DTDECLARAC", "DTNASC", "HORANASC", "CODESTAB", 
                                      "TPFUNCRESP", "RACACORMAE" 
                                      )))
  #save(list = nome, file = paste0(UF, ".Rdata"))
  #rm(list = nome)
}

sum(is.na(PR$IDADEPAI))
```
**NAs na idade do pai do PR em 2022 antes de ser processado:  45.948**

Faz processamento dos dados: 

A funГ§ГЈo \code{processes_sinasc()} processa variГЎveis do SINASC retornadas pela funГ§ГЈo \code{fetch_datasus()}, atribuindo legendas para variГЎveis categГіricas, incluindo valores NA.
Fontes:
[process_sinasc.R](https://github.com/rfsaldanha/microdatasus/blob/master/man/process_sinasc.Rd)
e [process_sinasc.R](https://github.com/rfsaldanha/microdatasus/blob/master/R/process_sinasc.R)
Altera a idade do pai desta forma:
```{r,eval=FALSE, warning=FALSE, message=FALSE}
  # IDADEPAI
  if("IDADEPAI" %in% variables_names){
    data <- data %>%
      dplyr::mutate(IDADEPAI = dplyr::case_match(
        .data$IDADEPAI,
        "0" ~ NA,
        "99" ~ NA,
        .default = .data$IDADEPAI
      )) %>%
      dplyr::mutate(IDADEPAI = as.numeric(.data$IDADEPAI))
  }
```

Itera sobre cada estado para processar dados
```{r, warning=FALSE, message=FALSE}

for (uf in UFs) {
  
  dados_processados <- process_sinasc(get(uf), municipality_data = TRUE)
  assign(uf, dados_processados)
  
}

sum(is.na(PR$IDADEPAI))
```

**NAs na idade do pai do PR em 2022 depois de ser processado:  46.003**


Avaliando a documentaГ§ГЈo. Esse trecho visualiza a sessГЈo da DN onde estГЈo presentes as categorias associadas ao preenchimento da DN:

```{r, eval=FALSE}

library(here)

# Obter o caminho para o diretГіrio raiz do projeto
root_path <- here()

# Exemplo de usar o diretГіrio raiz para acessar um arquivo ou pasta
file_path <- here("manuais/Estrutura_SINASC_para_CD.xlsx")
print(file_path)


Estrutura_SINASC <- read_xlsx(file_path)
#View(Estrutura_SINASC_para_CD)
ver = Estrutura_SINASC %>% 
  filter(`SessГЈo da DN`== "VII -\r\nPreenchimento") %>% 
  print()


```

```{r, eval=FALSE}
ver = Estrutura_SINASC %>% 
  filter(`Nome do campo no DBF`== "DTDECLARAC") %>% 
  print()

```


## Preparando dados: 

Cortando para o intervalo de referГЄncia do perГ­odo repodrodutivo
```{r}


for (uf in UFs) {
  temp <- get(uf) %>%
    mutate(IDADEMAE = as.numeric(IDADEMAE),
           IDADEPAI = as.numeric(IDADEPAI),
           Ano = year(as.Date(DTNASC)), # Extrai o ano de nascimento
      missing = ifelse(is.na(IDADEPAI), 1, 0)) |>  # Marcado dos valores ausentes para idade do pai
     mutate(
    # Filtra valores invГЎlidos ou transforma em NA
    HORANASC = ifelse(
      grepl("^[0-9]{1,4}$", HORANASC), # Verifica se HORANASC contГ©m apenas nГєmeros (1-4 dГ­gitos)
      str_pad(HORANASC, width = 4, pad = "0"), # Preenche com zeros Г  esquerda se necessГЎrio
      NA_character_ # Define como NA se for invГЎlido
    )
  ) %>%
  mutate(
    HORANASC = ifelse(
      is.na(HORANASC),
      NA, # MantГ©m NA para valores invГЎlidos
      parse_hms(paste0(substr(HORANASC, 1, 2), ":", substr(HORANASC, 3, 4), ":00"))
    ),
    HORANASC = hms::hms(HORANASC),
    DTNASC = as.Date(DTNASC, format = "%Y-%m-%d"),
    DTDECLARAC = as.Date(DTDECLARAC , format = "%Y-%m-%d")
    )
  
assign(uf, temp)
  
}
```


Atribui os respectivos tipos das variГЎveis:
```{r,  include=FALSE}
# Converter HORANASC em segundos do dia

for (uf in UFs) {
  temp <- get(uf) %>%
    mutate( 
            HORANASC_seconds = as.numeric(as_hms(HORANASC)),
            HORANASC_turno = cut(HORANASC_seconds,breaks = c(0, 21600, 43200, 64800, 86400),labels = c("Madrugada", "ManhГЈ", "Tarde", "Noite"),include.lowest = TRUE),
            Diferenca_nasc_dn = as.integer(DTDECLARAC - DTNASC)) %>%
    mutate(
            ESCMAE2010 =as.ordered(ESCMAE2010),
            ESTCIVMAE = as.factor(ESTCIVMAE),
            RACACORMAE = as.factor(RACACORMAE),
            TPFUNCRESP = as.factor(TPFUNCRESP),
            CODESTAB = as.factor(CODESTAB),
            RACACORMAE = as.factor(RACACORMAE)
        )|> 
    select(-c(`ESTCIVMAE <- as.factor(.data$ESTCIVMAE)`,`IDADEMAE <- as.factor(.data$IDADEMAE)`))


assign(uf, temp)
}  

glimpse(PR)
media_dc_original = mean(PR$IDADEPAI, na.rm = TRUE)
```



### Calcula a probabilidade da idade do pai ser ausente de acordo com a idade da mae (e outros preditores):

#### RegressГЈo LogГ­stica
```{r, eval=FALSE, include=FALSE}
# Carregar os pacotes necessГЎrios
library(tidyr)   # Para manipulaГ§ГЈo de dados aninhados (nest, unnest)
library(purrr)   # Para aplicar funГ§Гµes de forma funcional (map)
library(broom)   # Para extrair estatГ­sticas de modelos de regressГЈo

# Criar um modelo GLM para prever a ausГЄncia (missing) de IDADEPAI baseado em IDADEMAE por Ano
pai_mae_glm <- PR |> 
  group_by(Ano) |>  # Agrupar os dados por Ano
  nest() |>  # Transformar os dados de cada ano em uma lista separada (um "mini data frame" por ano)
  
  mutate(
    # Criar um modelo GLM (regressГЈo logГ­stica) para cada Ano
    glm_model = map(data, ~glm(missing ~ IDADEMAE+ESTCIVMAE+TPFUNCRESP, 
                               family = binomial, data = .x)), 
    
    # Extrair os coeficientes do modelo de cada ano usando a funГ§ГЈo `tidy()` do pacote `broom`
    glm_summary = map(glm_model, tidy)
  ) |> 

  # Selecionar apenas o Ano e o resumo do modelo (coeficientes)
  select(Ano, glm_summary) |> 

  # Expandir os coeficientes para que cada linha represente um coeficiente do modelo de cada ano
  unnest(glm_summary)

# Exibir os resultados
print(pai_mae_glm)

```



#-----------------
# SimulaГ§ГЈo

Limpar da memГіria o que puder se excluГ­do:
```{r, eval=FALSE}

rm(list = setdiff(ls(), "PR")) # declarar o que quiser manter
gc()


df_select = get(ls())
rm(list = setdiff(ls(), "df_select"))
gc()
```

DimensГµes dos dados
```{r, eval=FALSE}
dim(df_select)
```
Resumo de variГЎveis com dados faltantes:
```{r, eval=FALSE}
miss_var_summary(df_select)
```


Remove linhas com valores faltantes:
DimensГµes dos dados apГіs a retirada das linhas
```{r, eval=FALSE}
amostracompleta  = na.omit(df_select)
dim(amostracompleta)
rm(df_select)
setDT(amostracompleta)

```


Inicia arquivo para salvar informaГ§Гµes do uso de memГіria:
```{r, eval=FALSE}
log_dir <- "logs"
if (!dir.exists(log_dir)) dir.create(log_dir)
log_appender(appender_file(file.path(log_dir, "memory_monitor.log")))


monitor_memory <- function(phase) {
  mem <- pryr::mem_used()
  log_info("{phase} - MemГіria usada: {format(mem, big.mark='.', decimal.mark=',')} bytes")
  return(mem)
}
```

Reproduz mecanismos de ausГЄncia:
```{r, eval=FALSE}
# simular_ausencia <- function(dt, proporcao, mecanismo) {
#   n_missing <- floor(proporcao * nrow(dt))
#   dt_simulado <- copy(dt)
#   if (mecanismo == "MCAR") {
#     dt_simulado[sample(.N, n_missing), IDADEPAI := NA]
#   } else if (mecanismo == "MAR") {
#     setorder(dt_simulado, IDADEMAE)# ordena os dados de forma crescente pela idade da mae
#     dt_simulado[1:n_missing, IDADEPAI := NA]#remove os valores da IDADEPAI onde idade da mae sГЈo mais baixos (aplica os NA nas primeiras linhas)
#   } else if (mecanismo == "MNAR") {
#     setorder(dt_simulado, IDADEPAI) # ordena os dados de forma crescente 
#     dt_simulado[1:n_missing, IDADEPAI := NA] #remove os valores mais baixos de IDADEPAI (aplica os NA nas primeiras linhas)
#   }
#   return(dt_simulado)
# }


# FunГ§ГЈo para simular os dados ausentes
simular_ausencia <- function(dt, proporcao, mecanismo) {
  dt_simulado <- copy(dt)
  
  # Define a quantidade de dados ausentes
  n_missing <- floor(proporcao * nrow(dt_simulado))
 
  
  if (mecanismo == "MCAR") {
    dt_simulado$IDADEPAI <- ampute(dt_simulado$IDADEPAI, prop = proporcao)$x  
    
  } else if (mecanismo == "MAR") {
  amputed_mar <- ampute(
  dt_simulado,
  prop = proporcao,
  patterns = c(1,0, 1, 1), # Apenas Idade_Pai ficarГЎ faltando
  mech = mecanismo,             
  weights = c(1, 0, 0, 0),   # Idade_Mae influencia o missing
  type = c("LEFT")
  )

    
  } else if (mecanismo == "MNAR") {
  amputed_mnar <- ampute(
  dt_simulado,
  prop = proporcao,
  patterns = c(1,0, 1, 1), # Apenas Idade_Pai ficarГЎ faltando
  mech = mecanismo,            
  weights = c(0, 1, 0, 0), # A prГіpria Idade_Pai influencia o missing
  type = c("LEFT")
)

  }
  
  return(dt_simulado)
}

```


Define a funГ§ГЈo para a imputaГ§ГЈo
```{r, eval=FALSE}

imputar_valores <- function(df, metodo) {
  imput <- df
  if (metodo == "media_simples") {
    media <- mean(df$IDADEPAI, na.rm = TRUE)
    imput$IDADEPAI[is.na(imput$IDADEPAI)] <- media
  } else if (metodo == "mediana_simples") {
    mediana <- median(df$IDADEPAI, na.rm = TRUE)
    imput$IDADEPAI[is.na(imput$IDADEPAI)] <- mediana
  } else if (metodo == "mediana_condicional") {
    imput <- imput %>%
      group_by(IDADEMAE) %>%
      mutate(IDADEPAI = ifelse(is.na(IDADEPAI), median(IDADEPAI, na.rm = TRUE), IDADEPAI)) %>%
      ungroup()
  }
  return(imput)
}

```




FunГ§ГЈo para extrair decis
```{r, eval=FALSE}

extrair_decis <- function(x) {
  quantis <- quantile(x, probs = seq(0.1, 0.9, by = 0.1), na.rm = TRUE)
  names(quantis) <- paste0("dec_", seq(10, 90, by = 10))
  return(as.list(quantis))
}

```


SimulaГ§Гµes 

```{r, eval=FALSE}


# Definir o nГєmero de simulaГ§Гµes
nsim <- 500

# Define as proporГ§Гµes de dados ausentes a serem testadas
proporcoes <- c(0.2, 0.4, 0.6, 0.8)

# Defina os mecanismos de ausГЄncia a serem simulados
mecanismos <- c("MCAR", "MAR", "MNAR")

# Defina o seed para garantir que os nГєmeros aleatГіrios sejam consistentes
set.seed(123)

# Roda a funГ§ГЈo com lapply (sem paralelismo)
resultados_todos <- lapply(proporcoes, function(prop) {
  cat("Executando para proporГ§ГЈo:", prop, "\n")
  
  resultados_completos <- lapply(mecanismos, function(mecanismo) {
    cat("Mecanismo:", mecanismo, "\n")
    
    # Executa para cada simulaГ§ГЈo
    resultados_simulacao <- lapply(1:nsim, function(i) {
      set.seed(i)
      
      # Gerar amostra e simular ausГЄncia de dados
      
      amostra <- amostracompleta[sample(nrow(amostracompleta), replace = TRUE), ]
      amostra_miss <- simular_ausencia(amostra, prop, mecanismo)
      
      # Rodar todos os mГ©todos de imputaГ§ГЈo
      resultados_metodos <- lapply(c("media", "mediana", "condicional"), function(metodo) {
        imputado <- imputar_valores(amostra_miss, metodo)
        
        # Calcular as mГ©tricas
        #metricas <- calcular_metricas(amostra$IDADEPAI, imputado$IDADEPAI)
        
        # Extrair quantis (decis)
        decis_orig <- extrair_decis(amostra$IDADEPAI)
        decis_imput <- extrair_decis(imputado$IDADEPAI)
        
        # Montar os dados finais para essa simulaГ§ГЈo
        dados <- c(
          proporcao = prop,
          mecanismo = mecanismo,
          repeticao = i,
          metodo = metodo,
          #do.call(c, metricas),
          original_media = mean(amostra$IDADEPAI, na.rm = TRUE),
          original_mediana = median(amostra$IDADEPAI, na.rm = TRUE),
          original_dp = sd(amostra$IDADEPAI, na.rm = TRUE),
          imputado_media = mean(imputado$IDADEPAI, na.rm = TRUE),
          imputado_mediana = median(imputado$IDADEPAI, na.rm = TRUE),
          imputado_dp = sd(imputado$IDADEPAI, na.rm = TRUE),
          unlist(decis_orig),
          unlist(decis_imput)
        )
        return(as.data.frame(as.list(dados), stringsAsFactors = FALSE))
      })
      
      # Retornar resultados dos mГ©todos de imputaГ§ГЈo para esta simulaГ§ГЈo
      return(do.call(rbind, resultados_metodos))
    })
    
    # Combinar os resultados de todas as simulaГ§Гµes para este mecanismo
    return(bind_rows(resultados_simulacao))
  })
  
  # Combina os resultados de todos os mecanismos para esta proporГ§ГЈo
  return(bind_rows(resultados_completos))
}) %>% bind_rows()

# Exibir resultados finais
head(resultados_todos)

```

```{r}
load("D:/Mirna/ENCE/DISSERTACAO/imputacao_para_idade_do_pai/codigos/Simulacao/aprimorando_experimento/resultados_todos.RData")
head(resultados_todos)
```




Define a funГ§ГЈo para calcular as mГ©tricas
```{r,eval=FALSE}
calcular_metricas <- function(original, imputado) {
  rmse <- sqrt(mean((imputado- original)^2, na.rm = TRUE))
  rb <-  mean(imputado, na.rm = TRUE)- mean(original, na.rm = TRUE)
  pb <- 100 * abs(mean(imputado, na.rm = TRUE) - mean(original, na.rm = TRUE)/ mean(original, na.rm = TRUE))
  return(list(RMSE = rmse, RB = rb, PB = pb))
}

```


 Processar os dados e calcular as mГ©tricas para cada grupo
```{r,eval=FALSE}

metricas_resultado <- resultados_todos %>%
  group_by(proporcao, mecanismo, `metodo de imputaГ§ГЈo`) %>%
  # Calcular as mГ©tricas para os vetores completos de 'MГ©dia original' e 'MГ©dia imputada' em todas as repetiГ§Гµes
  summarise(
    # Convertendo para numГ©rico e mantendo todos os valores
    Media_original = as.numeric(gsub(",", ".", `MГ©dia original`)),
    Media_imputada = as.numeric(gsub(",", ".", `MГ©dia imputada`)),
    # Calcular as mГ©tricas para todas as repetiГ§Гµes dentro do cenГЎrio
    metricas = list(calcular_metricas(Media_original, Media_imputada)),
    .groups = "drop"  # Para nГЈo manter o agrupamento apГіs a agregaГ§ГЈo
  )  |> 
  # Expandir as mГ©tricas em colunas individuais
  mutate(
    RMSE = sapply(metricas, function(x) x$RMSE),
    RB = sapply(metricas, function(x) x$RB),
    PB = sapply(metricas, function(x) x$PB)
  )  |> 
  select(proporcao, mecanismo, `metodo de imputaГ§ГЈo`, RMSE, RB, PB) |>  
   distinct(proporcao, mecanismo, `metodo de imputaГ§ГЈo`, RMSE, RB, PB)
# Exibir o resultado final
print(metricas_resultado)

```

```{r,eval=FALSE}
write_xlsx(metricas_resultado, "metricas_resultado.xlsx")
write_xlsx(resultados_todos, "resultados_todos.xlsx")
save(resultados_todos, file ="resultados_todos.RData")
```

## 'desvio padrГЈo estimado', da estimativa bootstrap

medida de acurГЎcia-> usada para dar um intevalo de confianГ§a para o parГўmetro desconehecido
segundo: 
@article{efron1986bootstrap,
  title={Bootstrap methods for standard errors, confidence intervals, and other measures of statistical accuracy},
  author={Efron, Bradley and Tibshirani, Robert},
  journal={Statistical science},
  pages={54--75},
  year={1986},
  publisher={JSTOR}
}

$$
\hat{\sigma}_B =\sqrt{  \frac{\sum_{b=1}^{B} (\hat{y}^I_{b} - \hat{y}^*_{b})^2}{B-1}}
$$
Neste cГЎlculo, $\( \hat{y}^I_{b} \)$ representa a estatГ­stica calculada para a $\( b \)-Г©sima$ amostra bootstrap, e $\( \hat{\hat{y}^*_{b} \)$ Г© a mГ©dia das estatГ­sticas de todas as amostras bootstrap.
$B$ Г© o nГєmero total de amostras.

Essa mГ©trica calcula a raiz quadrada da mГ©dia dos quadrados das diferenГ§as entre as estimativas da amostra bootstrap e a mГ©dia das estimativas bootstrap, ou seja calcula o desvio padrГЈo para $рќђµ$ amostras, medindo a variabilidade de  $\hat{\sigma}$ devido a escolha aleatГіria de $y$

```{r}
resultados_todos$`MГ©dia imputada` <- gsub(",", ".", resultados_todos$`MГ©dia imputada`)
resultados_todos$`MГ©dia imputada` = as.numeric(resultados_todos$`MГ©dia imputada`)
 
desvio_padrao_estimado_media = resultados_todos |> 
  group_by(proporcao, mecanismo,`metodo de imputaГ§ГЈo`) |> 
   summarise(
    # Calculando a mГ©dia das estatГ­sticas de bootstrap
media_bootstrap = mean(`MГ©dia imputada`, na.rm = TRUE),
# Calculando o desvio padrГЈo das estatГ­sticas de bootstrap (de acordo com a fГіrmula bootstrap)
desvio_padrao_media_bootstrap = sqrt(sum((`MГ©dia imputada` - media_bootstrap)^2, na.rm = TRUE) / (n() - 1)),
  .groups = "drop" 
  )


# Exibir os resultados
print(desvio_padrao_estimado_media)
plot(density(desvio_padrao_estimado_media$desvio_padrao_media_bootstrap))

```



## metrica 2  'desvio padrГЈo imputado', da estimativa em relaГ§ГЈo ao dado completo da amostra $B$


$$
REQM_{I} =\sqrt{  \frac{\sum_{b=1}^{B} (\hat{y}^I_{b} - Y^{obs}_{b})^2}{B-1}}
$$
Essa mГ©trica calcula a raiz quadrada da mГ©dia dos quadrados das diferenГ§as entre a estimativa da amostra bootstrap do dado imputado $\( \hat{y}^I_{b} \)$ e a estimativa do dado observado $Y^{obs}_{b}}$, antes da imputaГ§ГЈo. Ou seja, calcula a raiz do erro quadrГЎdico mГ©dio $рќђµ$ amostras, medindo a variabilidade da diferenГ§a entre os valores observados e imputados a partir de cada mГ©todo, devido a seleГ§ГЈo aleatГіria de Y.


```{r}
resultados_todos$`MГ©dia original` <- gsub(",", ".", resultados_todos$`MГ©dia original`)
resultados_todos$`MГ©dia original` = as.numeric(resultados_todos$`MГ©dia original`)
 
desvio_padrao_estimado_real = resultados_todos |> 
  group_by(proporcao, mecanismo,`metodo de imputaГ§ГЈo`) |> 
   summarise(
# Calculando o desvio padrГЈo das estatГ­sticas de bootstrap (de acordo com a fГіrmula bootstrap)
desvio_padrao_media_real = sqrt(sum((`MГ©dia imputada` - `MГ©dia original`)^2, na.rm = TRUE) / (n() - 1)),
  .groups = "drop" 
  )


# Exibir os resultados
print(desvio_padrao_estimado_real)
plot(density(desvio_padrao_estimado_real$desvio_padrao_media_real))
```


## metrica 3  'desvio padrГЈo original', da estimativa em relaГ§ГЈo ao dado completo da amostra original

$$
REQM_{dc} =\sqrt{  \frac{\sum_{b=1}^{B} (\hat{y}^I_{b} - Y_{dc})^2}{B-1}}
$$

Essa mГ©trica calcula a raiz quadrada da mГ©dia dos quadrados das diferenГ§as entre a estimativa da amostra bootstrap do dado imputado $\( \hat{y}^I_{b} \)$ e o  parГўmetro original, a populaГ§ГЈo com dados completos (observados antes da simulaГ§ГЈo) $Y_{dc}}$. Ou seja, calcula a raiz do erro quadrГЎdico mГ©dio $рќђµ$ amostras, medindo a variabilidade da diferenГ§a entre o parГўmetro e as estimativas dos dados imputados das amostras com simulaГ§ГЈo de dados faltantes, medindo a variabilidade da  estimativa a partir de cada mГ©todo de imputaГ§ГЈo e cenГЎrio.


```{r}

desvio_padrao_estimado_dado_completo = resultados_todos |> 
  group_by(proporcao, mecanismo,`metodo de imputaГ§ГЈo`) |> 
   summarise(
# Calculando o desvio padrГЈo das estatГ­sticas de bootstrap (de acordo com a fГіrmula bootstrap)
desvio_padrao_dado_completo = sqrt(sum((`MГ©dia imputada` - media_dc_original)^2, na.rm = TRUE) / (n() - 1)),
  .groups = "drop" 
  )


# Exibir os resultados
print(desvio_padrao_estimado_real)

plot(density(desvio_padrao_estimado_dado_completo$desvio_padrao_dado_completo))

```



```{r}
# Supondo que vocГЄ tenha um dataframe 'resultados_todos'
library(dplyr)
library(ggplot2)

# Agrupar os dados e calcular a mГ©dia por grupo
teste <- resultados_todos %>%
  group_by(proporcao, mecanismo, `metodo de imputaГ§ГЈo`) 

# Plotar o grГЎfico com ggplot2
ggplot(teste, aes(x = proporcao, y =`MГ©dia imputada`, color = mecanismo)) +
  geom_line() +
  geom_point() +
  facet_wrap(~`metodo de imputaГ§ГЈo`) + # Para separar os grГЎficos por 'metodo de imputaГ§ГЈo'
  geom_hline(yintercept = media_dc_original, linetype = "dashed", color = "red", size = 1) +
  labs(title = "MГ©dia Imputada por ProporГ§ГЈo e Mecanismo",
       x = "ProporГ§ГЈo",
       y = "MГ©dia Imputada") +
  theme_minimal()


```

```{r}

# # Agrupar os dados e calcular a mГ©dia por grupo
# cenarios <- resultados_todos %>%
#   group_by(proporcao, mecanismo, `metodo de imputaГ§ГЈo`) |> 
# group_split()
# 
# library(dplyr)
# library(purrr)
# 
# # Supondo que 'cenarios_divididos' seja uma lista de tibbles, cada um representando um cenГЎrio
# densidades <- map(cenarios, ~{
#   d <- density(.x$`MГ©dia imputada`)
#   tibble(x = d$x, y = d$y)
# }) %>%
#   bind_rows(.id = "cenario")
# 
# 
# ggplot(densidades, aes(x = x, y = y, group = cenario)) +
#   geom_line(alpha = 0.2) +  # Linhas com 20% de opacidade
#   theme_minimal() +
#   labs(title = "Densidades empГ­ricas das 500 simulaГ§Гµes",
#        x = "Valor",
#        y = "Densidade")

```


```{r}
# library(dplyr)
# library(purrr)
# library(ggplot2)
# 
# # Supondo que 'cenarios' seja uma lista de tibbles, cada um representando um cenГЎrio
# densidades <- map(cenarios, ~{
#   dens <- density(.x$`MГ©dia imputada`)
#   tibble(x = dens$x, y = dens$y, cenario = .x$`metodo de imputaГ§ГЈo`[1])
# }) %>%
#   bind_rows()
# 
# # Atribuir cores especГ­ficas para 'MAR' e 'NMAR'
# densidades <- densidades %>%
#   mutate(cor_mecanismo = case_when(
#     cenario == "MAR" ~ "blue",
#     cenario == "NMAR" ~ "orange",
#     TRUE ~ "gray"
#   ))
# 
# # Plotar o grГЎfico com ggplot2
# ggplot(densidades, aes(x = x, y = y, group = cenario, color = cor_mecanismo)) +
#   geom_line(alpha = 0.6) +  # Linhas com 60% de opacidade
#   facet_wrap(~ cenario, scales = "free_y") +  # Um painel para cada cenГЎrio
#   scale_color_identity() +  # Usar as cores definidas diretamente
#   theme_minimal() +
#   labs(title = "Densidades EmpГ­ricas por CenГЎrio e Mecanismo",
#        x = "Valor",
#        y = "Densidade") +
#   theme(legend.position = "top")

```



