---
title: "R Notebook"
output: html_notebook
---

# Imputação da idade do pai - caso de estudo Paraná

Pacotes e configurações necessárias
Há época, foi preciso instalar a ver 4.2 do Rtools para proceder com a instalacao dos pacotes fora do CRAN:
- windows: https://cran.r-project.org/bin/windows/Rtools/rtools42/rtools.html

- origem:
https://github.com/danicat/read.dbc
https://github.com/rfsaldanha/microdatasus
```{r}
devtools::install_github("danicat/read.dbc")
remotes::install_github("rfsaldanha/microdatasus")
```

Pacotes necessários:
```{r}

```

## Buscando dados:
conseguindo os dados e salvando o df:
 - extracao
Faz requisição ao ftp datasus das variáveis selecionadas
```{r}

UFs = c("AC", "AL", "AP", "AM", "BA", "CE", "DF", "ES", "GO", "MA", "MT", "MS", "MG", "PA", "PB", "PR", "PE", "PI", "RJ", "RN", "RS", "RO", "RR", "SC", "SP", "SE", "TO")

for (UF in UFs) {
  nome <- paste0("Dados_",UF)
  name=assign(nome, fetch_datasus(year_start = 2012, year_end = 2022, uf = UF, information_system = "SINASC", vars = c("IDADEMAE", "IDADEPAI", "PARTO", "ESCMAE","ESTCIVMAE","DTRECEBIM", "DTNASC","CODESTAB","TPFUNCRESP","RACACORMAE")))
  save(name,file=paste0(UF, ".Rdata"))
  rm(name)
}
```


Faz processamento dos dados: 

A função \code{processes_sinasc()} processa variáveis do SINASC retornadas pela função \code{fetch_datasus()}, atribuindo legendas para variáveis categóricas, incluindo valores NA.
Fontes:
[process_sinasc.R](https://github.com/rfsaldanha/microdatasus/blob/master/man/process_sinasc.Rd)
e [process_sinasc.R](https://github.com/rfsaldanha/microdatasus/blob/master/R/process_sinasc.R)
Altera a idade do pai desta forma:
```{r,eval=FALSE, warning=FALSE, message=FALSE}
  # IDADEPAI
  if("IDADEPAI" %in% variables_names){
    data <- data %>%
      dplyr::mutate(IDADEPAI = dplyr::case_match(
        .data$IDADEPAI,
        "0" ~ NA,
        "99" ~ NA,
        .default = .data$IDADEPAI
      )) %>%
      dplyr::mutate(IDADEPAI = as.numeric(.data$IDADEPAI))
  }
```

Itera sobre cada sigla de estado para processar e salvar dfs
```{r, eval=FALSE, warning=FALSE, message=FALSE}

Brasil_processed <- list()

for (uf in UFs) {

  # Aplica a função process_sinasc ao data frame carregado
  uf_processed <- process_sinasc(get(paste0("Dados_",uf)), municipality_data = TRUE)

  # Armazena o data frame processado na lista Brasil_processed
  Brasil_processed[[uf]] <- uf_processed

  # Remove o data frame temporário para liberar memória
  rm(list = uf)
}

names(Brasil_processed$AC)

```

Separa os dados por região para poder ficar mais leve de carregar no ambiente
```{r}

# Usar lapply para adicionar a coluna de região
Brasil_processed <- lapply(Brasil_processed, function(df) {
  df %>%
    mutate(Regiao_de_registro_do_nascimento = substr(CODMUNNASC, 1, 1))
})

# Inicializar a lista 'regioes'
regioes <- list()

# Agrupar os dados em uma lista por região
for (regiao in unique(unlist(lapply(Brasil_processed, function(df) df$Regiao_de_registro_do_nascimento)))) {
  regioes[[regiao]] <- bind_rows(
    lapply(Brasil_processed, function(df) {
      df %>% filter(Regiao_de_registro_do_nascimento == regiao)
    })
  )
}

# Salvar cada região como um novo objeto na sessão do R
list2env(regioes, envir = .GlobalEnv)
```


## Preparando dados: 

```{r}

```

