---
title: "R Notebook"
output: html_notebook
---

# Imputação da idade do pai - caso de estudo Paraná

Pacotes e configurações necessárias
Há época, foi preciso instalar a ver 4.2 do Rtools para proceder com a instalacao dos pacotes fora do CRAN:
- windows: https://cran.r-project.org/bin/windows/Rtools/rtools42/rtools.html

- origem:
https://github.com/danicat/read.dbc
https://github.com/rfsaldanha/microdatasus
```{r}
devtools::install_github("danicat/read.dbc")
remotes::install_github("rfsaldanha/microdatasus")
```

Carrega pacotes necessários:
```{r}
library(microdatasus)
library(dplyr)
require(tidyverse)
library(ggplot2)
library(mice)
library(stringr)
library(ggmice)
library(lubridate)
library(readxl)
library(hms)
library(naniar)
library(future.apply)
library(data.table)
library(boot)

options(scipen = 999, 
        OutDec = ",")
```

## Buscando dados:
conseguindo os dados e salvando o df:
 - Extração
Faz requisição ao ftp datasus das variáveis selecionadas
```{r, warning=FALSE, message=FALSE }

UFs = c("AC", "AL", "AP", "AM", "BA", "CE", "DF", "ES", "GO", "MA", "MT", "MS", "MG", "PA", "PB", "PR", "PE", "PI", "RJ", "RN", "RS", "RO", "RR", "SC", "SP", "SE", "TO")

for (UF in UFs) {
  nome <- UF
  assign(nome, fetch_datasus(year_start = 2022, year_end = 2022, uf = UF, 
                             information_system = "SINASC", 
                             vars = c("IDADEMAE", "IDADEPAI", "ESCMAE2010", "ESTCIVMAE","DTDECLARAC", "DTNASC", "HORANASC", "CODESTAB", 
                                      "TPFUNCRESP", "RACACORMAE" 
                                      )))
  #save(list = nome, file = paste0(UF, ".Rdata"))
  #rm(list = nome)
}


```
**NAs na idade do pai do PR em 2022 antes de ser processado:  45.948**

Faz processamento dos dados: 

A função \code{processes_sinasc()} processa variáveis do SINASC retornadas pela função \code{fetch_datasus()}, atribuindo legendas para variáveis categóricas, incluindo valores NA.
Fontes:
[process_sinasc.R](https://github.com/rfsaldanha/microdatasus/blob/master/man/process_sinasc.Rd)
e [process_sinasc.R](https://github.com/rfsaldanha/microdatasus/blob/master/R/process_sinasc.R)
Altera a idade do pai desta forma:
```{r,eval=FALSE, warning=FALSE, message=FALSE}
  # IDADEPAI
  if("IDADEPAI" %in% variables_names){
    data <- data %>%
      dplyr::mutate(IDADEPAI = dplyr::case_match(
        .data$IDADEPAI,
        "0" ~ NA,
        "99" ~ NA,
        .default = .data$IDADEPAI
      )) %>%
      dplyr::mutate(IDADEPAI = as.numeric(.data$IDADEPAI))
  }
```

Itera sobre cada estado para processar dados
```{r, eval=FALSE, warning=FALSE, message=FALSE}

for (uf in UFs) {
  
  dados_processados <- process_sinasc(get(uf), municipality_data = TRUE)
  assign(uf, dados_processados)
  
}


```

**NAs na idade do pai do PR em 2022 depois de ser processado:  46.003**


Avaliando a documentação. Esse trecho visualiza a sessão da DN onde estão presentes as categorias associadas ao preenchimento da DN:

```{r, eval=FALSE}

library(here)

# Obter o caminho para o diretório raiz do projeto
root_path <- here()

# Exemplo de usar o diretório raiz para acessar um arquivo ou pasta
file_path <- here("manuais/Estrutura_SINASC_para_CD.xlsx")
print(file_path)


Estrutura_SINASC <- read_xlsx(file_path)
#View(Estrutura_SINASC_para_CD)
ver = Estrutura_SINASC %>% 
  filter(`Sessão da DN`== "VII -\r\nPreenchimento") %>% 
  print()


```

```{r, eval=FALSE}
ver = Estrutura_SINASC %>% 
  filter(`Nome do campo no DBF`== "DTDECLARAC") %>% 
  print()

```


## Preparando dados: 

Cortando para o intervalo de referência do período repodrodutivo
```{r}


for (uf in UFs) {
  temp <- get(uf) %>%
    mutate(IDADEMAE = as.numeric(IDADEMAE),
           IDADEPAI = as.numeric(IDADEPAI),
           Ano = year(as.Date(DTNASC)), # Extrai o ano de nascimento
      missing = ifelse(is.na(IDADEPAI), 1, 0)) |>  # Marcado dos valores ausentes para idade do pai
    filter(
    (IDADEMAE >= 15 & IDADEMAE < 50),
    (IDADEPAI >= 15 & IDADEPAI < 60)) %>%
     mutate(
    # Filtra valores inválidos ou transforma em NA
    HORANASC = ifelse(
      grepl("^[0-9]{1,4}$", HORANASC), # Verifica se HORANASC contém apenas números (1-4 dígitos)
      str_pad(HORANASC, width = 4, pad = "0"), # Preenche com zeros à esquerda se necessário
      NA_character_ # Define como NA se for inválido
    )
  ) %>%
  mutate(
    HORANASC = ifelse(
      is.na(HORANASC),
      NA, # Mantém NA para valores inválidos
      parse_hms(paste0(substr(HORANASC, 1, 2), ":", substr(HORANASC, 3, 4), ":00"))
    ),
    HORANASC = hms::hms(HORANASC),
    DTNASC = as.Date(DTNASC, format = "%Y-%m-%d"),
    DTDECLARAC = as.Date(DTDECLARAC , format = "%Y-%m-%d")
    )
  
assign(uf, temp)
  
}
```


Atribui os respectivos tipos das variáveis:
```{r, eval=FALSE, include=FALSE}
# Converter HORANASC em segundos do dia

for (uf in UFs) {
  temp <- get(uf) %>%
    mutate( 
            HORANASC_seconds = as.numeric(as_hms(HORANASC)),
            HORANASC_no_dia = cut(HORANASC_seconds,breaks = c(0, 21600, 43200, 64800, 86400),labels = c("Madrugada", "Manhã", "Tarde", "Noite"),include.lowest = TRUE),
            Diferenca_nasc_dn = DTDECLARAC - DTNASC) %>%
    mutate(
            ESCMAE2010 =as.ordered(ESCMAE2010),
            ESTCIVMAE = as.factor(ESTCIVMAE),
            RACACORMAE = as.factor(RACACORMAE),
            TPFUNCRESP = as.factor(TPFUNCRESP),
            CODESTAB = as.factor(CODESTAB),
            RACACORMAE = as.factor(RACACORMAE)
        ) |> 
    select(-c(`ESTCIVMAE <- as.factor(.data$ESTCIVMAE)`,`IDADEMAE <- as.factor(.data$IDADEMAE)`))


assign(uf, temp)
}  


```



### Calcula a probabilidade da idade do pai ser ausente de acordo com a idade da mae (e outros preditores):

#### Regressão Logística
```{r, eval=FALSE, include=FALSE}
# Carregar os pacotes necessários
library(tidyr)   # Para manipulação de dados aninhados (nest, unnest)
library(purrr)   # Para aplicar funções de forma funcional (map)
library(broom)   # Para extrair estatísticas de modelos de regressão

# Criar um modelo GLM para prever a ausência (missing) de IDADEPAI baseado em IDADEMAE por Ano
pai_mae_glm <- Parana |> 
  select(IDADEPAI, IDADEMAE, missing, Ano) |>  # Selecionar apenas as variáveis relevantes
  group_by(Ano) |>  # Agrupar os dados por Ano
  nest() |>  # Transformar os dados de cada ano em uma lista separada (um "mini data frame" por ano)
  
  mutate(
    # Criar um modelo GLM (regressão logística) para cada Ano
    glm_model = map(data, ~glm(missing ~ IDADEMAE, 
                               family = binomial, data = .x)), 
    
    # Extrair os coeficientes do modelo de cada ano usando a função `tidy()` do pacote `broom`
    glm_summary = map(glm_model, tidy)
  ) |> 

  # Selecionar apenas o Ano e o resumo do modelo (coeficientes)
  select(Ano, glm_summary) |> 

  # Expandir os coeficientes para que cada linha represente um coeficiente do modelo de cada ano
  unnest(glm_summary)

# Exibir os resultados
print(pai_mae_glm)

```



#-----------------
# Simulação

Limpar da memória o que puder se excluído:
```{r}

rm(list = setdiff(ls(), "PR")) # declarar o que quiser manter
gc()


df_select = get(ls())
rm(list = setdiff(ls(), "df_select"))
gc()
```

Dimensões dos dados
```{r}
dim(df_select)
```
Resumo de variáveis com dados faltantes:
```{r}
miss_var_summary(df_select)
```


Remove linhas com valores faltantes:
Dimensões dos dados após a retirada das linhas
```{r}
df_select  = na.omit(df_select)
dim(df_select)
```


Inicia arquivo para salvar informações do uso de memória:
```{r}
log_dir <- "logs"
if (!dir.exists(log_dir)) dir.create(log_dir)
log_appender(appender_file(file.path(log_dir, "memory_monitor.log")))


monitor_memory <- function(phase) {
  mem <- pryr::mem_used()
  log_info("{phase} - Memória usada: {format(mem, big.mark='.', decimal.mark=',')} bytes")
  return(mem)
}
```





```{r}
# Define a função para a imputação
imputar_valores <- function(df, metodo) {
  imput <- df
  if (metodo == "media") {
    media <- mean(df$IDADEPAI, na.rm = TRUE)
    imput$IDADEPAI[is.na(imput$IDADEPAI)] <- media
  } else if (metodo == "mediana") {
    mediana <- median(df$IDADEPAI, na.rm = TRUE)
    imput$IDADEPAI[is.na(imput$IDADEPAI)] <- mediana
  } else if (metodo == "condicional") {
    imput <- imput %>%
      group_by(IDADEMAE) %>%
      mutate(IDADEPAI = ifelse(is.na(IDADEPAI), median(IDADEPAI, na.rm = TRUE), IDADEPAI)) %>%
      ungroup()
  }
  return(imput)
}

# Define a função para calcular as métricas
calcular_metricas <- function(original, imputado) {
  rmse <- sqrt(mean((original - imputado)^2, na.rm = TRUE))
  rb <- 100 * (mean(imputado, na.rm = TRUE) - mean(original, na.rm = TRUE)) / mean(original, na.rm = TRUE)
  pb <- 100 * (mean(imputado, na.rm = TRUE) - mean(original, na.rm = TRUE)) / sd(original, na.rm = TRUE)
  return(list(RMSE = rmse, RB = rb, PB = pb))
}

# Função para extrair decis
extrair_decis <- function(x) {
  quantis <- quantile(x, probs = seq(0.1, 0.9, by = 0.1), na.rm = TRUE)
  names(quantis) <- paste0("dec_", seq(10, 90, by = 10))
  return(as.list(quantis))
}

# Simulações paralelas
# Define o número de simulações
nsim <- 100

# Define as proporções de dados ausentes a serem testadas
proporcoes <- c(0.2, 0.4, 0.6, 0.8)

# Rode as simulações para cada proporção
resultados_todos <- lapply(proporcoes, function(prop) {
  cat("Executando para proporção:", prop, "\n")

  resultados_completos <- future_lapply(1:nsim, function(i) {
    set.seed(i)

    # Bootstrap da amostra
    amostra <- amostracompleta[sample(nrow(amostracompleta), replace = TRUE), ]

    # Inserção de dados ausentes com a proporção especificada
    amostra_miss <- mecanismo_mcar(amostra, prop_miss = prop)

    resultados_metodos <- lapply(c("media", "mediana", "condicional"), function(metodo) {
      imputado <- imputar_valores(amostra_miss, metodo)

      metricas <- calcular_metricas(amostra$IDADEPAI, imputado$IDADEPAI)
      decis_orig <- extrair_decis(amostra$IDADEPAI)
      decis_imput <- extrair_decis(imputado$IDADEPAI)

      dados <- c(
        metodo = metodo,
        do.call(c, metricas),
        original_media = mean(amostra$IDADEPAI, na.rm = TRUE),
        original_mediana = median(amostra$IDADEPAI, na.rm = TRUE),
        original_dp = sd(amostra$IDADEPAI, na.rm = TRUE),
        imputado_media = mean(imputado$IDADEPAI, na.rm = TRUE),
        imputado_mediana = median(imputado$IDADEPAI, na.rm = TRUE),
        imputado_dp = sd(imputado$IDADEPAI, na.rm = TRUE),
        unlist(decis_orig),
        unlist(decis_imput)
      )
      return(as.data.frame(as.list(dados), stringsAsFactors = FALSE))
    })

    do.call(rbind, resultados_metodos)
  }) %>% bind_rows() %>% mutate(proporcao = prop)

  return(resultados_completos)
}) %>% bind_rows()

```
