---
title: "R Notebook"
output:
  html_document:
    df_print: paged
editor_options: 
  markdown: 
    wrap: 72
---

# Imputação da idade do pai - caso de estudo Paraná

Pacotes e configurações necessárias Há época, foi preciso instalar a ver
4.2 do Rtools para proceder com a instalacao dos pacotes fora do CRAN: -
windows:
<https://cran.r-project.org/bin/windows/Rtools/rtools42/rtools.html>

-   origem: (read.dbc)[<https://github.com/danicat/read.dbc>]
    (microdatasus)[<https://github.com/rfsaldanha/microdatasus>]

```{r,eval=FALSE}
# install.packages("devtools")
# install.packages("remotes")
library(remotes)
library(devtools)
# devtools::install_github("danicat/read.dbc")
# remotes::install_github("rfsaldanha/microdatasus")
```

Carrega pacotes necessários:

```{r,warning=FALSE,message=FALSE}
library(microdatasus)
library(mice)
library(stringr)
library(ggmice)
library(lubridate)
library(readxl)
library(hms)
library(naniar)
library(future.apply)
library(data.table)
library(boot)
library(dplyr)
require(tidyverse)
library(ggplot2)
library(writexl)
library(Amelia)
options(scipen = 999, 
        OutDec = ",")
```

## Buscando dados:

conseguindo os dados e salvando o df: - Extração Faz requisição ao ftp
datasus das variáveis selecionadas

```{r, warning=FALSE, message=FALSE }

#UFs = c("AC", "AL", "AP", "AM", "BA", "CE", "DF", "ES", "GO", "MA", "MT", "MS", "MG", "PA", "PB", "PR", "PE", "PI", "RJ", "RN", "RS", "RO", "RR", "SC", "SP", "SE", "TO")

UFs = c("PR")

for (UF in UFs) {
  nome <- UF
  assign(nome, fetch_datasus(year_start = 2022, year_end = 2022, uf = UF, 
                             information_system = "SINASC", 
                             vars = c("IDADEMAE", "IDADEPAI", "ESCMAE2010", "ESTCIVMAE","DTDECLARAC", "DTNASC", "HORANASC", "CODESTAB", 
                                      "TPFUNCRESP", "RACACORMAE" 
                                      )))
  #save(list = nome, file = paste0(UF, ".Rdata"))
  #rm(list = nome)
}


sum(is.na(PR$IDADEPAI))
```

NAs na idade do pai do PR em 2022 antes de ser processado.

Faz processamento dos dados:

A função \code{processes_sinasc()} processa variáveis do SINASC
retornadas pela função \code{fetch_datasus()}, atribuindo legendas para
variáveis categóricas, incluindo valores NA. Fontes:
[process_sinasc.R](https://github.com/rfsaldanha/microdatasus/blob/master/man/process_sinasc.Rd)
e
[process_sinasc.R](https://github.com/rfsaldanha/microdatasus/blob/master/R/process_sinasc.R)
Altera a idade do pai desta forma:

```{r,eval=FALSE, warning=FALSE, message=FALSE}
   # IDADEPAI
 if("IDADEPAI" %in% variables_names){
     data <- data %>%
       dplyr::mutate(IDADEPAI = dplyr::case_match(
         .data$IDADEPAI,
         "0" ~ NA,
         "99" ~ NA,
         .default = .data$IDADEPAI
       )) %>%
       dplyr::mutate(IDADEPAI = as.numeric(.data$IDADEPAI))
   }
```

Itera sobre cada estado para processar dados

```{r, warning=FALSE, message=FALSE}

for (uf in UFs) {
  
  dados_processados <- process_sinasc(get(uf), municipality_data = TRUE)
  assign(uf, dados_processados)
  
}

sum(is.na(PR$IDADEPAI))
```

**NAs na idade do pai do PR em 2022 depois de ser processado: 46.003**

Avaliando a documentação. Esse trecho visualiza a sessão da DN onde
estão presentes as categorias associadas ao preenchimento da DN:

```{r, eval=FALSE}

library(here)

# Obter o caminho para o diretório raiz do projeto
root_path <- here()

# Exemplo de usar o diretório raiz para acessar um arquivo ou pasta
file_path <- here("manuais/Estrutura_SINASC_para_CD.xlsx")
print(file_path)


Estrutura_SINASC <- read_xlsx(file_path)
#View(Estrutura_SINASC_para_CD)
ver = Estrutura_SINASC %>%
  filter(`Sessão da DN`== "VII -\r\nPreenchimento") %>%
  print()


```

```{r, eval=FALSE}
ver = Estrutura_SINASC %>%
  filter(`Nome do campo no DBF`== "DTDECLARAC") %>%
  print()

```

## Preparando dados:

Cortando para o intervalo de referência do período repodrodutivo

```{r}


for (uf in UFs) {
  temp <- get(uf) %>%
    mutate(IDADEMAE = as.numeric(IDADEMAE),
           IDADEPAI = as.numeric(IDADEPAI),
           Ano = year(as.Date(DTNASC)), # Extrai o ano de nascimento
      missing = ifelse(is.na(IDADEPAI), 1, 0)) |>  # Marcado dos valores ausentes para idade do pai
     mutate(
    # Filtra valores inválidos ou transforma em NA
    HORANASC = ifelse(
      grepl("^[0-9]{1,4}$", HORANASC), # Verifica se HORANASC contém apenas números (1-4 dígitos)
      str_pad(HORANASC, width = 4, pad = "0"), # Preenche com zeros à esquerda se necessário
      NA_character_ # Define como NA se for inválido
    )
  ) %>%
  mutate(
    HORANASC = ifelse(
      is.na(HORANASC),
      NA, # Mantém NA para valores inválidos
      parse_hms(paste0(substr(HORANASC, 1, 2), ":", substr(HORANASC, 3, 4), ":00"))
    ),
    HORANASC = hms::hms(HORANASC),
    DTNASC = as.Date(DTNASC, format = "%Y-%m-%d"),
    DTDECLARAC = as.Date(DTDECLARAC , format = "%Y-%m-%d")
    )
  
assign(uf, temp)
  
}
```

Atribui os respectivos tipos das variáveis:

```{r,  include=FALSE}
# Converter HORANASC em segundos do dia

for (uf in UFs) {
  temp <- get(uf) %>%
    mutate( 
            HORANASC_seconds = as.numeric(as_hms(HORANASC)),
            HORANASC_turno = cut(HORANASC_seconds,breaks = c(0, 21600, 43200, 64800, 86400),labels = c("Madrugada", "Manhã", "Tarde", "Noite"),include.lowest = TRUE),
            Diferenca_nasc_dn = as.integer(DTDECLARAC - DTNASC)) %>%
    mutate(
            ESCMAE2010 =as.ordered(ESCMAE2010),
            ESTCIVMAE = as.factor(ESTCIVMAE),
            RACACORMAE = as.factor(RACACORMAE),
            TPFUNCRESP = as.factor(TPFUNCRESP),
            CODESTAB = as.factor(CODESTAB),
            RACACORMAE = as.factor(RACACORMAE)
        )|> 
    select(-c(`ESTCIVMAE <- as.factor(.data$ESTCIVMAE)`,`IDADEMAE <- as.factor(.data$IDADEMAE)`))


assign(uf, temp)
}  

glimpse(PR)


```

## Simulação

Limpar da memória o que puder se excluído:

```{r, eval=FALSE}

rm(list = setdiff(ls(), "PR")) # declarar o que quiser manter
gc()


df_select = get(ls())
rm(list = setdiff(ls(), "df_select"))
gc()
```

Dimensões dos dados

```{r, eval=FALSE}
dim(df_select)



```

Resumo de variáveis com dados faltantes:

```{r, eval=FALSE}
df_select = df_select|> 
    select(IDADEMAE, IDADEPAI, ESTCIVMAE, TPFUNCRESP, HORANASC_turno)

mis = miss_var_summary(df_select)

library(dplyr)
library(kableExtra)

# Criando o data frame
mis <- data.frame(
  Variável = c("Idade do Pai", "Função do responsável pelo preenchimento", "Estado civil da mãe", "Turno do nascimento", "Idade da mãe"),
  N_Faltantes = mis$n_miss,
  Pct_Faltantes = mis$pct_miss
)

# Gerando a tabela com kable
latex_table <- mis |>
  mutate(Pct_Faltantes = format(Pct_Faltantes, nsmall = 2, decimal.mark = ",")) |>
  kable(
    format = "latex",
    caption = "Resumo de Dados Faltantes",
    col.names = c("Variável", "Total de observações faltantes", "Percentual de observações faltantes"),
    align = c("l", "r", "r"),
    digits = c(0, 0, 2),
    linesep = "" # Remover as linhas de separação padrão
  )

# Remover as formatações extras, como \cellcolor ou \hline
latex_table <- gsub("\\\\cellcolor\\{.*?\\}", "", latex_table)  # Remover qualquer comando \cellcolor

# Exportar para um arquivo .tex
#writeLines(latex_table, "parana_tabela_resumo_faltantes.tex")

```

Remove linhas com valores faltantes: Dimensões dos dados após a retirada
das linhas com observações ausêntes

```{r, eval=FALSE}
amostracompleta  = na.omit(df_select)

amostracompleta = amostracompleta |> 
  select(IDADEMAE, IDADEPAI, ESTCIVMAE, TPFUNCRESP, HORANASC_turno)

dim(amostracompleta)
rm(df_select)

```

Testando normalidade

```{r}
# Ajusta o modelo
modelo_idade <- lm(IDADEPAI ~ IDADEMAE, data = amostracompleta)

# Exibe o resumo do modelo
summary(modelo_idade)

res <- residuals(modelo_idade)

# Histograma
hist(res, breaks = 30, main = "Histograma dos Resíduos", xlab = "Resíduos")

# Q-Q plot
qqnorm(res)
qqline(res, col = "red")
```

## Reproduz mecanismos de ausência:

Generating MAR data is more complicated than generating MCAR data in two
ways. First, the missing data rules for MAR data are more complicated
than those for MCAR data. The missing data rules for MAR data can be
organized into several categories: 1) single cutoff method; 2) multiple
cutoff method; 3) percentile method; 4) logistic regression method. The
most commonly used MAR missing data rule in psychological research is
the single cutoff method (e.g., Allison, 2000; Enders, 2004; Musil,
Warner, Yobas, & Jones, 2002; Yuan & Bentler, 2000; Yuan & Savalei,
2014). Second, researchers can vary the strength and shape of the
dependency between the missing data indicator and the missing data
predictor. The strength of the dependency can be weak or strong; the
shape of the dependency can be linear or curvilinear. The dependency
commonly used in simulation studies is strong and linear (e.g., Yuan &
Savalei, 2014; Yuan, Tong, & Zhang, 2015). In addition, like MCAR data,
MAR data can vary in the number and type of missing data patterns, with
the univariate pattern being the most commonly studied pattern (e.g.,
Enders, 2001b, 2010; Jia & Wu, 2019; Yuan & Bentler, 2000). ref:
10.31234/osf.io/rq6yb

```{r, eval=FALSE}


# Função para simular os dados ausentes
simular_ausencia <- function(dt, proporcao, mecanismo) {
  # Verifica se dt é um data.table e converte para data.frame
  if (inherits(dt, "data.table")) {
    dt_simulado <- as.data.frame(dt)  # Converte explicitamente para data.frame
  } else if (inherits(dt, "data.frame")) {
    dt_simulado <- dt  # Já é um data.frame
  } else {
    stop("A entrada deve ser um data.frame ou data.table.")
  }

  # Define a quantidade de dados ausentes
  n_missing <- floor(proporcao * nrow(dt_simulado))
  
  
  # Define a quantidade de dados ausentes
  n_missing <- floor(proporcao * nrow(dt_simulado))
  
  if (mecanismo == "MCAR") {
    # No mecanismo MCAR, os dados ausentes são aleatórios
    
      amputed_mcar <- ampute(
      dt_simulado,
      prop = proporcao,
      patterns = c(1,0, 1, 1,1),  # Apenas IDADEPAI ficará faltando
      mech = "MCAR",               
    )
    dt_simulado <- amputed_mcar$amp  # Atualiza dt_simulado com os dados amputados
    
    
  } else if (mecanismo == "MAR") {
    # No mecanismo MAR, a ausência é influenciada pela variável IDADEMAE
    amputed_mar <- ampute(
      dt_simulado,
      prop = proporcao,
      patterns = c(1,0, 1, 1,1),  # Apenas IDADEPAI ficará faltando
      mech = "MAR",               
      weights = c(1, 0, 0, 0, 0),  # IDADEMAE influencia o missing
      type = c("LEFT")
    )
    dt_simulado <- amputed_mar$amp  # Atualiza dt_simulado com os dados amputados
    
  } else if (mecanismo == "MNAR") {
    # No mecanismo MNAR, a ausência é influenciada pela própria variável IDADEPAI
    amputed_mnar <- ampute(
      dt_simulado,
      prop = proporcao,
      patterns = c(1,0, 1, 1,1),  # Apenas IDADEPAI ficará faltando
      mech = "MNAR",               
      weights = c(0, 1, 0, 0, 0),  # A variável IDADEPAI influencia o missing
      type = c("LEFT")
    )
    dt_simulado <- amputed_mnar$amp  # Atualiza dt_simulado com os dados amputados
  }
  
  return(dt_simulado)  # Retorna os dados com os valores ausentes simulados
}


```

Estrutura matrizes de preditores para método norm.nob

```{r}
library(mice)

# Suponha que você já tenha o imp
imp <- mice(amostracompleta, print = FALSE)

# 1. predictorMatrix mae
predictorMatrix_mae <- imp$predictorMatrix
predictorMatrix_mae[,] <- 0
predictorMatrix_mae["IDADEPAI", "IDADEMAE"] <- 1

# 2. predictorMatrix todos
predictorMatrix_todos <- imp$predictorMatrix
predictorMatrix_todos[,] <- 0
predictorMatrix_todos["IDADEPAI", "IDADEMAE"] <- 1
predictorMatrix_todos["IDADEPAI", "ESTCIVMAE"] <- 1
predictorMatrix_todos["IDADEPAI", "TPFUNCRESP"] <- 1
predictorMatrix_todos["IDADEPAI", "HORANASC_turno"] <- 1

# 3. Agora juntar as duas em uma lista
lista_predictorMatrix <- list(
  regressao_mae = predictorMatrix_mae,
  regressao_todos = predictorMatrix_todos
)

```

Define a função para a imputação

```{r, eval=FALSE}

imputar_valores <- function(df, metodo) {
    print(paste("Método de imputação:", metodo)) 
  imput <- df
  
  if (metodo == "Analise_de_casos_completos") {
    
     imput <- imput %>% filter(!is.na(IDADEPAI))
    
  } else if (metodo == "media_simples") {
    media <- mean(df$IDADEPAI, na.rm = TRUE)
    imput$IDADEPAI[is.na(imput$IDADEPAI)] <- media
    
      } else if (metodo == "mediana_simples") {
    mediana <- median(df$IDADEPAI, na.rm = TRUE)
    imput$IDADEPAI[is.na(imput$IDADEPAI)] <- mediana
    
  } else if (metodo == "mediana_condicional_IDADEMAE") {
    imput <- imput %>%
      group_by(IDADEMAE) %>%
      mutate(IDADEPAI = ifelse(is.na(IDADEPAI), median(IDADEPAI, na.rm = TRUE), IDADEPAI)) %>%
      ungroup()
    
  } else if (metodo == "mediana_condicional_IDADEMAE_e_ESTCIV") {
    
    imput <- imput %>%
      group_by(IDADEMAE, ESTCIVMAE) %>%
      mutate(IDADEPAI = ifelse(is.na(IDADEPAI), median(IDADEPAI, na.rm = TRUE), IDADEPAI)) %>%
      ungroup()
  } else if (metodo == "mediana_condicional_IDADEMAE_e_funcao_resp") {
    imput <- imput %>%
      group_by(IDADEMAE, TPFUNCRESP) %>%
      mutate(IDADEPAI = ifelse(is.na(IDADEPAI), median(IDADEPAI, na.rm = TRUE), IDADEPAI)) %>%
      ungroup()
  } else if (metodo == "mediana_condicional_IDADEMAE_e_HORANASC_turno") {
    imput <- imput %>%
      group_by(IDADEMAE, HORANASC_turno) %>%
      mutate(IDADEPAI = ifelse(is.na(IDADEPAI), median(IDADEPAI, na.rm = TRUE), IDADEPAI)) %>%
        ungroup()
} else if (metodo == "pmm_mae") {
    # atribui metodo para idade do pai
  indice_idadepai <- which(names(imput) == "IDADEPAI")
    method <- rep("", ncol(imput))
    method[indice_idadepai] <- "pmm"
    names(method) <- names(imput) 

  imp <- mice(
    imput, 
    method = method, 
    predictorMatrix = lista_predictorMatrix[["regressao_mae"]], 
    print = FALSE,
    m = 1 
  )
  imput <- complete(imp) # transformar em df
  
} 
 else {
    stop("Método de imputação desconhecido")
  }
  return(imput)
}

```

Função para extrair decis

```{r, eval=FALSE}

extrair_decis <- function(x) {
  quantis <- quantile(x, probs = seq(0.1, 0.9, by = 0.1), na.rm = TRUE)
  names(quantis) <- paste0("dec_", seq(10, 90, by = 10))
  return(as.list(quantis))
}

```

Métricas originais

```{r}
media_dc_original = mean(amostracompleta$IDADEPAI, na.rm = TRUE)

decis_dc_original = extrair_decis(amostracompleta$IDADEPAI)

valores_dc_originais <- c(
  imputado_media = media_dc_original,
  imputado_mediana = median(amostracompleta$IDADEPAI, na.rm = TRUE),
  decis_dc_original
)

```

Simulações

```{r, eval=FALSE}
# 
# 
# # Definir o número de simulações
# nsim <- 500
# 
# # Define as proporções de dados ausentes a serem testadas
# proporcoes <- c(0.2, 0.4, 0.6, 0.8)
# 
# # Defina os mecanismos de ausência a serem simulados
# mecanismos <- c("MCAR", "MAR", "MNAR")
# 
# # Defina o seed para garantir que os números aleatórios sejam consistentes
# set.seed(123)
# 
# # Roda a função com lapply 
# resultados_todos <- lapply(proporcoes, function(prop) {
#   cat("Executando para proporção:", prop, "\n")
#   
#   resultados_completos <- lapply(mecanismos, function(mecanismo) {
#     cat("Mecanismo:", mecanismo, "\n")
#     
#     # Executa para cada simulação
#     resultados_simulacao <- lapply(1:nsim, function(i) {
#       set.seed(i)
#       
#       # Gerar amostra e simular ausência de dados
#       
#       amostra <- amostracompleta[sample(nrow(amostracompleta), replace = TRUE), ]
#       amostra_miss <- simular_ausencia(amostra, prop, mecanismo)
#       
#        # Rodar todos os métodos de imputação
#           resultados_metodos <- lapply(c("Analise_de_casos_completos","media_simples", "mediana_simples", "mediana_condicional_IDADEMAE",
#                                "mediana_condicional_IDADEMAE_e_ESTCIV",
#                                "mediana_condicional_IDADEMAE_e_funcao_resp",
#                                "mediana_condicional_IDADEMAE_e_HORANASC_turno"),
#            function(metodo) {
#         imputado <- imputar_valores(amostra_miss, metodo)
#         
#         
#         # Extrair quantis (decis)
#         decis_imput <- extrair_decis(imputado$IDADEPAI)
#         
#      # Montar os dados finais para essa simulação
#         dados <- c(
#           proporcao = prop,
#           mecanismo = mecanismo,
#           repeticao = i,
#           metodo = metodo,
#           imputado_media = mean(imputado$IDADEPAI, na.rm = TRUE),
#           imputado_mediana = median(imputado$IDADEPAI, na.rm = TRUE),
#           unlist(decis_imput)
#         )
#         return(as.data.frame(as.list(dados), stringsAsFactors = FALSE))
#       })
#       
#       return(do.call(rbind, resultados_metodos))
#     })
#     
#     return(bind_rows(resultados_simulacao))
#   })
#   
#   return(bind_rows(resultados_completos))
# }) %>% bind_rows()
# 

```

```{r}
# Definir o número de simulações
nsim <-500

# Define as proporções de dados ausentes a serem testadas
proporcoes <- c(0.2, 0.4, 0.6, 0.8)

# Defina os mecanismos de ausência a serem simulados
mecanismos <- c("MCAR", "MAR", "MNAR")

# Defina o seed para garantir que os números aleatórios sejam consistentes
set.seed(123)

# Lista para salvar as colunas de IDADEPAI
lista_idadepai <- list()

resultados_todos <- lapply(proporcoes, function(prop) {
  cat("Executando para proporção:", prop, "\n")
  
  resultados_completos <- lapply(mecanismos, function(mecanismo) {
    cat("Mecanismo:", mecanismo, "\n")
    
    resultados_simulacao <- lapply(1:nsim, function(i) {
      set.seed(i)
      
      amostra <- amostracompleta[sample(nrow(amostracompleta), replace = TRUE), ]
      amostra_miss <- simular_ausencia(amostra, prop, mecanismo)
      
      resultados_metodos <- lapply(c("Analise_de_casos_completos","media_simples", "mediana_simples", 
                                     "mediana_condicional_IDADEMAE", "mediana_condicional_IDADEMAE_e_ESTCIV",
                                     "mediana_condicional_IDADEMAE_e_funcao_resp", 
                                     "mediana_condicional_IDADEMAE_e_HORANASC_turno"),
        function(metodo) {
          imputado <- imputar_valores(amostra_miss, metodo)
          decis_imput <- extrair_decis(imputado$IDADEPAI)
          
            # SALVAR coluna IDADEPAI imputada
          lista_idadepai[[paste0("prop", prop, "_", mecanismo, "_rep", i, "_", metodo)]] <<- imputado$IDADEPAI
          
          dados <- c(
            proporcao = prop,
            mecanismo = mecanismo,
            repeticao = i,
            metodo = metodo,
            imputado_media = mean(imputado$IDADEPAI, na.rm = TRUE),
            imputado_mediana = median(imputado$IDADEPAI, na.rm = TRUE),
            unlist(decis_imput)
          )
          return(as.data.frame(as.list(dados), stringsAsFactors = FALSE))
        })
      
      return(do.call(rbind, resultados_metodos))
    })
    
    return(bind_rows(resultados_simulacao))
  })
  
  return(bind_rows(resultados_completos))
}) %>% bind_rows()

```

```{r}

head(resultados_todos,20)

```

```{r}
resultados_todos1 <- resultados_todos %>%
  mutate(metodo = case_when( 
    metodo == "Analise_de_casos_completos"~"Análise de casos completos",
    metodo == "media_simples" ~ "Média",
    metodo == "mediana_simples" ~ "Mediana",
    metodo == "mediana_condicional_IDADEMAE" ~ "Mediana condicional\na idade da mãe",
    metodo == "mediana_condicional_IDADEMAE_e_ESTCIV" ~ "Mediana condicional\n a idade da mãe\ne ao estado civil",
    metodo == "mediana_condicional_IDADEMAE_e_funcao_resp" ~ "Mediana condicional \na idade da mãe\ne a função do responsável\npelo preenchimento da DN",
    metodo == "mediana_condicional_IDADEMAE_e_HORANASC_turno" ~ "Mediana condicional\n a idade da mãe\ne ao turno de nascimento",
    metodo == "pmm_mae" ~ "PMM \nà idade da mãe"
  ),
  proporcao = case_when(
    proporcao == "0,2" ~ "20%",
    proporcao == "0,4" ~ "40%",
    proporcao == "0,6" ~ "60%",
    proporcao == "0,8" ~ "80%",
  ))
```

Define a função para calcular as métricas

```{r,eval=FALSE}
calcular_metricas <- function(imputado_media, valor_dc_original) {
  erro_bruto <- mean(imputado_media) - media_dc_original
  desvio_padrao <- sqrt(sum((imputado_media - media_dc_original)^2) / (length(imputado_media) - 1))
  return(list(Erro_Bruto = erro_bruto, Desvio_padrao = desvio_padrao))
}

```

Processar os dados e calcular as métricas para cada grupo

```{r,eval=FALSE}


resultado_por_cenario_e_metodo <- resultados_todos1 %>%
  mutate(imputado_media = as.numeric(gsub(",", ".", `imputado_media`))) %>%
  group_by(metodo, proporcao, mecanismo) %>%
  summarise(
    metricas = list(calcular_metricas(imputado_media, media_dc_original)),
    .groups = "drop"
  ) %>%
  mutate(
    `Erro Bruto` = sapply(metricas, function(x) x$Erro_Bruto),
    `Desvio padrão` = sapply(metricas, function(x) x$Desvio_padrao)
  ) %>%
  select(proporcao, mecanismo, metodo, `Erro Bruto`, `Desvio padrão`)
print(resultado_por_cenario_e_metodo
      )

```

```{r,eval=FALSE}


write_xlsx(resultados_todos, "resultados_todos.xlsx")
save(resultados_todos, file ="resultados_todos.RData")
```

## Erro bruto e desvio padrão para os decis também

```{r}

# 4. Transformar resultados_todos para formato longo
resultados_long <- resultados_todos1 %>%
  pivot_longer(
    cols = c(imputado_media, imputado_mediana, dec_10:dec_90),
    names_to = "estatistica",
    values_to = "valor"
  ) %>%
  mutate(valor = as.numeric(gsub(",", ".", valor)))  # Corrige se veio como texto

# 5. Função para calcular as métricas
calcular_metricas <- function(valores, verdadeiro) {
  erro_bruto <- mean(valores) - verdadeiro
  desvio_padrao <- sqrt(sum((valores - verdadeiro)^2) / (length(valores) - 1))
  return(list(Erro_Bruto = erro_bruto, Desvio_Padrao = desvio_padrao))
}

# 6. Calcular para cada grupo
metricas_resultado <- resultados_long %>%
  group_by(proporcao, mecanismo, metodo, estatistica) %>%
  summarise(
    metricas = list(
      calcular_metricas(
        valores = valor,
        verdadeiro = valores_dc_originais[[unique(estatistica)]]
      )
    ),
    .groups = "drop"
  ) %>%
  mutate(
    `Erro Bruto` = sapply(metricas, function(x) x$Erro_Bruto),
    `Desvio Padrão` = sapply(metricas, function(x) x$Desvio_Padrao)
  ) %>%
  select(proporcao, mecanismo, metodo, estatistica, `Erro Bruto`, `Desvio Padrão`)

write_xlsx(metricas_resultado, "metricas_resultado.xlsx")
```

```{r}
lista_resultados <- resultados_todos1 %>%
  group_split(metodo, proporcao, mecanismo)

write_xlsx(lista_resultados, "20250429_lista_resultados.xlsx")
```
