---
title: "Simulação com Métricas Baseadas em TEF e TFT"
output: html_document
date: "2025-05-13"
---
# Este script realiza:
# - Leitura de microdados SINASC
# - Padronização de variáveis e hora de nascimento
# - Imputação de IDADEPAI com diferentes estratégias (condicional por IDADEMAE, TPFUNCRESP, turno)
# - Cálculo de TEF e TFT por UF, região e Brasil (masculina e feminina) dentro da simulação
# - Geração de relatórios de missing
# - Exportação para Excel

```{r, warning=FALSE, message=FALSE}
library(dplyr)
pacotes <- c("microdatasus", "mice", "stringr", "ggmice", "lubridate", "readxl", 
             "hms", "naniar", "future.apply", "data.table", "boot", 
             "tidyverse", "ggplot2", "writexl", "Amelia", "openxlsx", "extrafont","rlang")

pacotes %>% purrr::walk(~ { if (!require(.x, character.only = TRUE)) install.packages(.x) })

```

caminhos:
```{r}
# base_path <- "D:/Mirna/ENCE/DISSERTACAO/"
base_path <- "/home/mramos/Documentos/Dissetacao/"

path <- file.path(base_path, "Dissertacao_text/imagens/")
path_font <- file.path(base_path, "imputacao_para_idade_do_pai/codigos/Simulacao/aprimorando_experimento/")
path_res <- file.path(base_path, "imputacao_para_idade_do_pai/202505_resultados/")

```


```{r,warning=FALSE,message=FALSE}

options(scipen = 999, OutDec = ",")

```

```{r}

UFs <- c("PR")
ano <- 2022

```


## DENOMINADOR - projecao de populacao de 2024

```{r}

projecoes_2024_tab1_idade_simples <- read_excel(paste0(base_path, "imputacao_para_idade_do_pai/projecoes_2024/projecoes_2024_tab1_idade_simples.xlsx"), skip = 5)


populacao <- projecoes_2024_tab1_idade_simples %>%
  select(`SEXO`,`IDADE`,as.character(ano),"LOCAL", "SIGLA")%>%
  filter(SIGLA %in% UFs)

table(populacao$LOCAL)
```

# Numerador, numero de nascimentos por idade:

📥 baixar_dados_sinasc()
```{r, warning=FALSE, message=FALSE }

baixar_dados_sinasc <- function(uf, ano) {
  message("Buscando dados para: ", uf)
  
  ano <- as.integer(ano)
  
  resultado <- tryCatch({
    fetch_datasus(
      year_start = ano,
      year_end = ano,
      uf = uf,
      information_system = "SINASC",
      vars = c("IDADEMAE", "IDADEPAI", "ESTCIVMAE", "HORANASC", "TPFUNCRESP")
    )
  }, error = function(e) {
    message("Variável TPFUNCRESP indisponível. Tentando sem ela...")
    fetch_datasus(
      year_start = ano,
      year_end = ano,
      uf = uf,
      information_system = "SINASC",
      vars = c("IDADEMAE", "IDADEPAI", "ESTCIVMAE", "HORANASC")
    )
  })
  
  return(resultado)
}

```

🧼 preprocessar_dados_sinasc()
```{r}

preprocessar_dados_sinasc <- function(df) {
  df <- process_sinasc(df, municipality_data = FALSE)
  
  df <- df %>%
    mutate(
      IDADEMAE = as.numeric(IDADEMAE),
      IDADEPAI = as.numeric(IDADEPAI),
      HORANASC = ifelse(
        grepl("^[0-9]{1,4}$", HORANASC),
        str_pad(HORANASC, width = 4, pad = "0"),
        NA_character_
      ),
      HORANASC = ifelse(
        is.na(HORANASC),
        NA_character_,
        paste0(substr(HORANASC, 1, 2), ":", substr(HORANASC, 3, 4), ":00")
      ),
      HORANASC = hms::as_hms(parse_hms(HORANASC)),
      HORANASC_seconds = as.numeric(HORANASC),
      HORANASC_turno = cut(
        HORANASC_seconds,
        breaks = c(0, 21600, 43200, 64800, 86400),
        labels = c("Madrugada", "Manhã", "Tarde", "Noite"),
        include.lowest = TRUE
      ),
      ESTCIVMAE = as.factor(ESTCIVMAE)
    )

  # Só cria TPFUNCRESP se existir na base
  if ("TPFUNCRESP" %in% names(df)) {
    df <- df %>%
      mutate(TPFUNCRESP = as.factor(TPFUNCRESP))
  }

  # Remove variáveis auxiliares se necessário
  df <- df %>%
     select(-c(`ESTCIVMAE <- as.factor(.data$ESTCIVMAE)`,`IDADEMAE <- as.factor(.data$IDADEMAE)`,HORANASC, HORANASC_seconds))

  # Filtra linhas com NA apenas nas variáveis importantes
  df <- df %>%
     na.omit()

  return(df)
}



```

```{r}
amostra_completa = baixar_dados_sinasc(UFs, ano) %>%
preprocessar_dados_sinasc(.)

```


🔢 calcular_tefm_tft()
```{r}
 calcular_tefm_tft <- function(df_imputado, populacao, ano) {
  pop_uf <- populacao %>%
    filter(SEXO == "Homens") %>%
    mutate(Grupo_idade = cut(IDADE, breaks = seq(15, 60, 5), right = FALSE)) %>%
    filter(!is.na(Grupo_idade)) %>%
    group_by(Grupo_idade) %>%
    summarise(Populacao = sum(!!sym(as.character(ano)), na.rm = TRUE), .groups = "drop")
  
  nascimentos <- df_imputado %>%
    mutate(Grupo_idade = cut(IDADEPAI, breaks = seq(15, 60, 5), right = FALSE)) %>%
    group_by(Grupo_idade) %>%
    summarise(nascimentos = n(), .groups = "drop") %>%
    filter(!is.na(Grupo_idade))
  
  tefm <- nascimentos %>%
    inner_join(pop_uf, by = "Grupo_idade") %>%
    mutate(TEFM = nascimentos / Populacao)
  
  tftm <- sum(tefm$TEFM) * 5
  
  return(tibble(tefm, TFTM = tftm))
}

```



```{r}

# Função para simular os dados ausentes
simular_ausencia <- function(dt, proporcao, mecanismo) {
  # Verifica se dt é um data.table e converte para data.frame
  if (inherits(dt, "data.table")) {
    dt_simulado <- as.data.frame(dt)  # Converte explicitamente para data.frame
  } else if (inherits(dt, "data.frame")) {
    dt_simulado <- dt  # Já é um data.frame
  } else {
    stop("A entrada deve ser um data.frame ou data.table.")
  }

  # Define a quantidade de dados ausentes
  n_missing <- floor(proporcao * nrow(dt_simulado))
  
  
  # Define a quantidade de dados ausentes
  n_missing <- floor(proporcao * nrow(dt_simulado))
  
  if (mecanismo == "MCAR") {
    # No mecanismo MCAR, os dados ausentes são aleatórios
    
      amputed_mcar <- ampute(
      dt_simulado,
      prop = proporcao,
      patterns = c(1,0, 1, 1,1),  # Apenas IDADEPAI ficará faltando
      mech = "MCAR",               
    )
    dt_simulado <- amputed_mcar$amp  # Atualiza dt_simulado com os dados amputados
    
    
  } else if (mecanismo == "MAR") {
    # No mecanismo MAR, a ausência é influenciada pela variável IDADEMAE
    amputed_mar <- ampute(
      dt_simulado,
      prop = proporcao,
      patterns = c(1,0, 1, 1,1),  # Apenas IDADEPAI ficará faltando
      mech = "MAR",               
      weights = c(1, 0, 0, 0, 0),  # IDADEMAE influencia o missing
      type = c("LEFT")
    )
    dt_simulado <- amputed_mar$amp  # Atualiza dt_simulado com os dados amputados
    
  } else if (mecanismo == "MNAR") {
    # No mecanismo MNAR, a ausência é influenciada pela própria variável IDADEPAI
    amputed_mnar <- ampute(
      dt_simulado,
      prop = proporcao,
      patterns = c(1,0, 1, 1,1),  # Apenas IDADEPAI ficará faltando
      mech = "MNAR",               
      weights = c(0, 1, 0, 0, 0),  # A variável IDADEPAI influencia o missing
      type = c("LEFT")
    )
    dt_simulado <- amputed_mnar$amp  # Atualiza dt_simulado com os dados amputados
  }
  
  return(dt_simulado)  # Retorna os dados com os valores ausentes simulados
}

```


🧩 imputar_valores()

```{r, eval=FALSE}
imputar_valores <- function(df, metodo) {
  imput <- df
  
  switch(metodo,
    "Analise_de_casos_completos" = {
      imput <- df %>% filter(!is.na(IDADEPAI))
    },
    
    "media_simples" = {
      media <- mean(df$IDADEPAI, na.rm = TRUE)
      imput$IDADEPAI[is.na(imput$IDADEPAI)] <- media
    },
    
    "mediana_simples" = {
      mediana <- median(df$IDADEPAI, na.rm = TRUE)
      imput$IDADEPAI[is.na(imput$IDADEPAI)] <- mediana
    },
    
    "mediana_condicional_IDADEMAE" = {
      imput <- imput %>%
        group_by(IDADEMAE) %>%
        mutate(IDADEPAI = if_else(is.na(IDADEPAI),
                                  median(IDADEPAI, na.rm = TRUE),
                                  IDADEPAI)) %>%
        ungroup()
    },
    
    "mediana_condicional_IDADEMAE_e_ESTCIV" = {
      imput <- imput %>%
        group_by(IDADEMAE, ESTCIVMAE) %>%
        mutate(IDADEPAI = if_else(is.na(IDADEPAI),
                                  median(IDADEPAI, na.rm = TRUE),
                                  IDADEPAI)) %>%
        ungroup()
    },
    
    "mediana_condicional_IDADEMAE_e_funcao_resp" = {
      imput <- imput %>%
        group_by(IDADEMAE, TPFUNCRESP) %>%
        mutate(IDADEPAI = if_else(is.na(IDADEPAI),
                                  median(IDADEPAI, na.rm = TRUE),
                                  IDADEPAI)) %>%
        ungroup()
    },
    
    "mediana_condicional_IDADEMAE_e_HORANASC_turno" = {
      imput <- imput %>%
        group_by(IDADEMAE, HORANASC_turno) %>%
        mutate(IDADEPAI = if_else(is.na(IDADEPAI),
                                  median(IDADEPAI, na.rm = TRUE),
                                  IDADEPAI)) %>%
        ungroup()
    },
    
    stop("Método de imputação não reconhecido: ", metodo)
  )
  
  return(imput)
}

```



## Simulações

```{r}


# Lista para salvar as colunas de IDADEPAI
lista_idadepai <- list()


executar_simulacao <- function(amostra_completa, populacao, ano, proporcao, mecanismo, repeticao, metodos, salvar_detalhes = FALSE) {
  set.seed(repeticao)
  
  amostra <- amostra_completa[sample(nrow(amostra_completa), replace = TRUE), ]
  amostra_miss <- simular_ausencia(amostra, proporcao, mecanismo)

  resultados <- lapply(metodos, function(metodo) {
    imputado <- imputar_valores(amostra_miss, metodo)
    
    tefm_result <- calcular_tefm_tft(imputado, populacao, ano)  # retorna TEFM por grupo + TFTM

    if (salvar_detalhes) {
      chave <- paste0("prop", proporcao, "_", mecanismo, "_rep", repeticao, "_", metodo)
      lista_idadepai[[chave]] <<- imputado$IDADEPAI
    }

    tefm_result %>%
      mutate(
        proporcao = proporcao,
        mecanismo = mecanismo,
        repeticao = repeticao,
        metodo = metodo
      ) %>%
      select(proporcao, mecanismo, repeticao, metodo, Grupo_idade, TEFM, TFTM)
  })

  return(bind_rows(resultados))
}


```

Calcular as TEFM e TFT reais por grupo (referência)
```{r}
tefm_originais <- calcular_tefm_tft(amostra_completa, populacao, ano)
```


```{r}

# Definir o número de simulações
nsim <-500
#nsim = 3
# Define as proporções de dados ausentes a serem testadas
proporcoes <- c(0.2, 0.4, 0.6, 0.8)

# Defina os mecanismos de ausência a serem simulados
mecanismos <- c("MCAR", "MAR", "MNAR")

# Defina o seed para garantir que os números aleatórios sejam consistentes
set.seed(123)

metodos <- c(
  "Analise_de_casos_completos",
  "media_simples",
  "mediana_simples",
  "mediana_condicional_IDADEMAE",
  "mediana_condicional_IDADEMAE_e_ESTCIV",
  "mediana_condicional_IDADEMAE_e_funcao_resp",
  "mediana_condicional_IDADEMAE_e_HORANASC_turno"
)

resultados <- purrr::map_dfr(proporcoes, function(prop) {
  purrr::map_dfr(mecanismos, function(mec) {
    purrr::map_dfr(1:nsim, function(rep) {
      executar_simulacao(
        amostra_completa = amostra_completa,
        populacao = populacao,
        ano = ano,
        proporcao = prop,
        mecanismo = mec,
        repeticao = rep,
        metodos = metodos,  
        salvar_detalhes = (rep > (nsim - 3))
      )
    })
  })
})


```


Comparar TEFM imputada vs. real por grupo

```{r}

erros_brutos  <- resultados %>%
  group_by(proporcao, mecanismo, metodo, Grupo_idade) %>%
  left_join(
    tefm_originais %>% select(Grupo_idade, TEFM_real = TEFM,  TFTM_real= TFTM),
    by = "Grupo_idade"
  ) %>%
  mutate(
    erro_bruto_TEFM = mean(TEFM) - TEFM_real,
    erro_bruto_TFTM = mean(TFTM) - TFTM_real
  )


comparacao_tefm <- erros_brutos %>%
  group_by(proporcao, mecanismo, metodo, Grupo_idade) %>%
  summarise(
    RMSE_TEFM = sqrt(sum(erro_bruto_TEFM^2) / (n() - 1)),
    RMSE_TFTM = sqrt(sum(erro_bruto_TFTM^2) / (n() - 1)),
    .groups = "drop"
  )
 

```






```{r}
# Função para renomear metodo e proporcao
padronizar_rotulos <- function(df) {
  df %>%
    mutate(
      metodo = case_when( 
        metodo == "Analise_de_casos_completos" ~ "Análise de casos completos",
        metodo == "media_simples" ~ "Média",
        metodo == "mediana_simples" ~ "Mediana",
        metodo == "mediana_condicional_IDADEMAE" ~ "Mediana condicional\na idade da mãe",
        metodo == "mediana_condicional_IDADEMAE_e_ESTCIV" ~ "Mediana condicional\n a idade da mãe\ne ao estado civil",
        metodo == "mediana_condicional_IDADEMAE_e_funcao_resp" ~ "Mediana condicional \na idade da mãe\ne a função do responsável\npelo preenchimento da DN",
        metodo == "mediana_condicional_IDADEMAE_e_HORANASC_turno" ~ "Mediana condicional\n a idade da mãe\ne ao turno de nascimento",
        TRUE ~ metodo
      ),
      proporcao = case_when(
        proporcao == 0.2 ~ "20%",
        proporcao == 0.4 ~ "40%",
        proporcao == 0.6 ~ "60%",
        proporcao == 0.8 ~ "80%",
        TRUE ~ as.character(proporcao)
      )
    )
}

resultados <- padronizar_rotulos(resultados)
comparacao_tefm <- padronizar_rotulos(comparacao_tefm)
erros_brutos <- padronizar_rotulos(erros_brutos)

```



```{r,eval=FALSE}
# Salvar com data no formato "resultados_todos_2025-06-24.RData"
data_hoje <- format(Sys.Date(), "%Y%m%d")
nome_arquivo <- paste0("resultados_todos_", data_hoje, ".RData")
save(list = ls(), file = nome_arquivo)

```




```{r}
library(ggplot2)
library(dplyr)
library(ggh4x)

# Filtra dados e remove métodos simples
dados_filtrados <- comparacao_tefm %>%
  filter(!metodo %in% c("Análise de casos completos", "Média", "Mediana"))

# Lista de proporções
proporcoes <- unique(dados_filtrados$proporcao)

# Loop para cada proporção
for (p in proporcoes) {
  
  dados_p <- dados_filtrados %>% filter(proporcao == p)

grafico <- ggplot(dados_p, aes(x = Grupo_idade, y = RMSE_TEFM, color = metodo, group = metodo)) +
  geom_line() +
  geom_point() +
  ggh4x::facet_wrap2(~ mecanismo, ncol = 1, scales = "free_y", strip.position = "top", axes = "all") +
  labs(
    title = paste("RMSE - TEFM por grupo de idade (Proporção", p, ")"),
    x = "Grupo de Idade",
    y = "RMSE - TEFM",
    color = "Método"
  ) +
  theme_minimal() +
  theme(
    legend.position = "bottom",
    strip.placement = "outside",
    axis.text.x = element_text(angle = 45, hjust = 1),
    strip.background = element_blank(),
    panel.spacing = unit(1, "lines")
  )+guides(color = guide_legend(ncol = 3))


  # Nome do arquivo
  nome_arquivo <- paste0("grafico_rmse_tefm_", gsub("%", "pct", p), "_facet1col_legendaembaixo.png")
  
  ggsave(nome_arquivo, plot = grafico, width = 6, height = 10, dpi = 300)
}

```


```{r}
library(ggplot2)
library(dplyr)
library(ggh4x)

# Filtra dados e remove métodos simples
erros_filtrados <- erros_brutos %>%
  filter(!metodo %in% c("Análise de casos completos", "Média", "Mediana"))

# Lista de proporções
proporcoes <- unique(erros_filtrados$proporcao)

# Loop para cada proporção
for (p in proporcoes) {
  
  dados_p <- erros_filtrados %>% filter(proporcao == p)

grafico <- ggplot(dados_p, aes(x = Grupo_idade, y = erro_bruto_TEFM, color = metodo, group = metodo)) +
  geom_line() +
  geom_point() +
  ggh4x::facet_wrap2(~ mecanismo, ncol = 1, scales = "free_y", strip.position = "top", axes = "all") +
  labs(
    title = paste("erro_bruto_TEFM por grupo de idade (Proporção", p, ")"),
    x = "Grupo de Idade",
    y = "erro_bruto_TEFM",
    color = "Método"
  ) +
  theme_minimal() +
  theme(
    legend.position = "bottom",
    strip.placement = "outside",
    axis.text.x = element_text(angle = 45, hjust = 1),
    strip.background = element_blank(),
    panel.spacing = unit(1, "lines")
  )+guides(color = guide_legend(ncol = 3))


  # Nome do arquivo
  nome_arquivo <- paste0("grafico_rmse_tefm_", gsub("%", "pct", p), "_erros.png")
  
  ggsave(nome_arquivo, plot = grafico, width = 6, height = 10, dpi = 300)
}

```
