---
title: "teste_metrica_tef_a_imputacao"
output: html_document
date: "2025-05-13"
---
# Este script realiza:
# - Leitura de microdados SINASC
# - Padronização de variáveis e hora de nascimento
# - Imputação de IDADEPAI com diferentes estratégias (condicional por IDADEMAE, TPFUNCRESP, turno)
# - Cálculo de TEF e TFT por UF, região e Brasil (masculina e feminina)
# - Geração de relatórios de missing
# - Exportação para Excel

```{r, warning=FALSE, message=FALSE}
library(dplyr)
pacotes <- c("microdatasus", "mice", "stringr", "ggmice", "lubridate", "readxl", 
             "hms", "naniar", "future.apply", "data.table", "boot", 
             "tidyverse", "ggplot2", "writexl", "Amelia", "openxlsx", "extrafont","rlang")

pacotes %>% purrr::walk(~ { if (!require(.x, character.only = TRUE)) install.packages(.x) })

```

caminhos:
```{r}
# base_path <- "D:/Mirna/ENCE/DISSERTACAO/"
base_path <- "/home/mramos/Documentos/Dissetacao/"

path <- file.path(base_path, "Dissertacao_text/imagens/")
path_font <- file.path(base_path, "imputacao_para_idade_do_pai/codigos/Simulacao/aprimorando_experimento/")
path_res <- file.path(base_path, "imputacao_para_idade_do_pai/202505_resultados/")

```

 Após instalar **TTF** Latin Modern Roman fonts baixado de:
 www.fontsquirrel.com/fonts/latin-modern-roman
 Importação da fonte "LModern", para adequar ao documento LateX
```{r}
# font_import(paths = path_font,pattern = "lmroman10.*\\.ttf")
# loadfonts(device = "pdf")
# library(showtext)
# showtext_auto()
```
 

```{r,warning=FALSE,message=FALSE}


options(scipen = 999, 
        OutDec = ",")

```

```{r}

UFs <- c(
  "RO", "AC", "AM", "RR", "PA", "AP", "TO",
  "MA", "PI", "CE", "RN", "PB", "PE", "AL", "SE", "BA",
  "MG", "ES", "RJ", "SP", "PR", "SC", "RS",
  "MS", "MT", "GO", "DF"
)

brasil_regioes = c("BR","NO","ND","SD","SU","CO")

ano = "2022"

```




```{r}

# Regiões do Brasil com suas respectivas UFs

uf_regiao <- tibble::tibble(
  UF = c(0,1,2,3,4,5,12, 27, 13, 16, 29, 23, 53, 32, 52, 21, 31, 50, 51, 15, 25,
         26, 22, 41, 33, 24, 11, 14, 43, 42, 28, 35, 17),
  SIGLA = c("BR","NO","ND","SD","SU","CO","AC", "AL", "AM", "AP", "BA", "CE", "DF", "ES", "GO", "MA", "MG", "MS", "MT", "PA", "PB",
               "PE", "PI", "PR", "RJ", "RN", "RO", "RR", "RS", "SC", "SE", "SP", "TO"),
  REGIAO = c(NA,NA,NA,NA,NA,NA,1, 2, 1, 1, 2, 2, 5, 3, 5, 2, 3, 5, 5, 1, 2,2, 2, 4, 3, 2, 1, 1, 4, 4, 2, 3, 1),
  SIGLA_regiao_lable = c(NA,NA,NA,NA,NA,NA,"NO", "ND", "NO", "NO", "ND", "ND", "CO", "SD", "CO", "ND", "SD", "CO", "CO", "NO", "ND",
                   "ND", "ND", "SU", "SD", "ND", "NO", "NO", "SU", "SU", "ND", "SD", "NO")
)


```

## DENOMINADOR - projecao de populacao de 2024

```{r}

projecoes_2024_tab1_idade_simples <- read_excel(paste0(base_path, "imputacao_para_idade_do_pai/projecoes_2024/projecoes_2024_tab1_idade_simples.xlsx"), skip = 5)


populacao <- projecoes_2024_tab1_idade_simples %>%
  select(`SEXO`,`IDADE`,as.character(ano),"LOCAL", "SIGLA")

table(populacao$LOCAL)
```

# Numerador, numero de nascimentos por idade:

# Etapa 1 - Download de dados do Sinasc
```{r, warning=FALSE, message=FALSE }


ano <- as.numeric(ano)

for (UF in UFs) {
  message("Buscando dados para: ", UF)
  
  nome <- UF
  
  # Tentativa 1: com TPFUNCRESP
  temp <- tryCatch({
    fetch_datasus(
      year_start = ano,
      year_end = ano,
      uf = UF,
      information_system = "SINASC",
      vars = c("IDADEMAE", "IDADEPAI", "ESTCIVMAE", "HORANASC", "TPFUNCRESP")
    )
  }, error = function(e) {
    message("Variável TPFUNCRESP indisponível para ", UF, " em ", ano, ". Buscando sem ela...")
    # Tentativa 2: sem TPFUNCRESP
    fetch_datasus(
      year_start = ano,
      year_end = ano,
      uf = UF,
      information_system = "SINASC",
      vars = c("IDADEMAE", "IDADEPAI", "ESTCIVMAE", "HORANASC")
    )
  })
  
  assign(nome, temp)
}

```

# Etapa 2 - Pré-processamento
```{r}
for (uf in UFs) {
  
  dados_processados <- process_sinasc(get(uf), municipality_data = FALSE)
  assign(uf, dados_processados)
  
}

```

```{r}

for (uf in UFs) {
  temp <- get(uf) %>%
    mutate(IDADEMAE = as.numeric(IDADEMAE),
           IDADEPAI = as.numeric(IDADEPAI)) |> 
     mutate(
    # Filtra valores inválidos ou transforma em NA
    HORANASC = ifelse(
      grepl("^[0-9]{1,4}$", HORANASC), # Verifica se HORANASC contém apenas números (1-4 dígitos)
      str_pad(HORANASC, width = 4, pad = "0"), # Preenche com zeros à esquerda se necessário
      NA_character_ # Define como NA se for inválido
    )
  ) %>%
  mutate(
    HORANASC = ifelse(
      is.na(HORANASC),
      NA, # Mantém NA para valores inválidos
      parse_hms(paste0(substr(HORANASC, 1, 2), ":", substr(HORANASC, 3, 4), ":00"))
    ),
    HORANASC = hms::hms(HORANASC)
    )
  
assign(uf, temp)
  
}
```

```{r}

for (uf in UFs) {
  temp <- get(uf) %>%
    mutate(
      HORANASC_seconds = as.numeric(as_hms(HORANASC)),
      HORANASC_turno = cut(
        HORANASC_seconds,
        breaks = c(0, 21600, 43200, 64800, 86400),
        labels = c("Madrugada", "Manhã", "Tarde", "Noite"),
        include.lowest = TRUE
      ),
      ESTCIVMAE = as.factor(ESTCIVMAE)
    ) %>%
    {
        if ("TPFUNCRESP" %in% names(.)) {
        mutate(., TPFUNCRESP = as.factor(TPFUNCRESP))
      } else {
        .
      }
    } %>%
    select(-c(`ESTCIVMAE <- as.factor(.data$ESTCIVMAE)`,`IDADEMAE <- as.factor(.data$IDADEMAE)`,HORANASC, HORANASC_seconds))

  assign(uf, temp)
}


```


# Etapa 3 - Imputação
* MCIM - Mediana Condicional a Idade da Mãe
```{r}
library(dplyr)
library(naniar)  # para miss_var_summary

# --- 1. Função para imputar IDADEPAI ---
imputar_idadepai <- function(df) {
  
  n_linhas_antes <- nrow(df)
  n_colunas_antes <- ncol(df)
  pct_miss <- mean(is.na(df$IDADEPAI))
  
  message(sprintf("Dataset com %d linhas e %d colunas antes da imputação", n_linhas_antes, n_colunas_antes))
  message(sprintf("Proporção de missing IDADEPAI antes: %.3f", pct_miss))

    
  if (pct_miss > 0.79) {
    message("Proporção de missings em IDADEPAI > 79%. MCIM e ao turno")
    df_imputado <- df %>%
      group_by(IDADEMAE, HORANASC_turno) %>%
      mutate(
        idadepai_foi_imputada = is.na(IDADEPAI),
        IDADEPAI = ifelse(is.na(IDADEPAI), median(IDADEPAI, na.rm = TRUE), IDADEPAI),
        metodo_imputacao = ifelse(idadepai_foi_imputada, "MCIM e ao turno", NA_character_)
      ) %>%
      ungroup()
  } else if (!"TPFUNCRESP" %in% names(df)) {
    message("Variável TPFUNCRESP não encontrada. Usando apenas IDADEMAE para imputação.")
    df_imputado <- df %>%
      group_by(IDADEMAE) %>%
      mutate(
        idadepai_foi_imputada = is.na(IDADEPAI),
        IDADEPAI = ifelse(is.na(IDADEPAI), median(IDADEPAI, na.rm = TRUE), IDADEPAI),
        metodo_imputacao = ifelse(idadepai_foi_imputada, "MCIM apenas idade mãe (TPFUNCRESP ausente)", NA_character_)
      ) %>%
      ungroup()
  } else {
    message("Imputação realizada com MCIM e função do responsável")
    df_imputado <- df %>%
      group_by(IDADEMAE, TPFUNCRESP) %>%
      mutate(
        idadepai_foi_imputada = is.na(IDADEPAI),
        IDADEPAI = ifelse(is.na(IDADEPAI), median(IDADEPAI, na.rm = TRUE), IDADEPAI),
        metodo_imputacao = ifelse(idadepai_foi_imputada, "MCIM e a função", NA_character_)
      ) %>%
      ungroup()
  }
  
  if (any(is.na(df_imputado$IDADEPAI))) {
    message("Realizando imputação complementar com MCIM apenas por IDADEMAE")
    df_imputado <- df_imputado %>%
      group_by(IDADEMAE) %>%
      mutate(
        idadepai_foi_imputada = ifelse(is.na(IDADEPAI), TRUE, idadepai_foi_imputada),
        IDADEPAI = ifelse(is.na(IDADEPAI), median(IDADEPAI, na.rm = TRUE), IDADEPAI),
        metodo_imputacao = ifelse(is.na(IDADEPAI) & idadepai_foi_imputada, "MCIM apenas idade mãe", metodo_imputacao)
      ) %>%
      ungroup()
  }
  
  return(df_imputado)
}


```


```{r}
# Abrir arquivo para capturar stdout e mensagens (console)
log_file <- paste0(ano,"_log_imputacao.txt" )

# Abre conexão para mensagens
con <- file(log_file, open = "wt")

# Redirecionar saída padrão (prints, mensagens, warnings)
sink(log_file, append = FALSE)           # captura prints e mensagens normais
sink(con, type = "message")


```


#-----------------------------------------
# Imputação para as regiões e Brasil

## 3.1 - Imputando por UF e concatenando dados imputados depois da imputação:
 Fluxo em que cada UF é imputada separadamente, e só depois os dados são agrupados por região e Brasil.

```{r}
library(dplyr)
library(purrr)
 
# Inicializa listas que armazenarão os dados imputados e os dados de missings
lista_imputados <- list()
lista_missings <- list()

for (uf in UFs) {
  message(paste0("Iniciando imputação para UF: ", uf))
  temp <- get(uf)

  temp_imputado <- imputar_idadepai(temp)

  lista_imputados[[uf]] <- temp_imputado
  lista_missings[[uf]] <- miss_var_summary(temp)

  message(paste0("Finalizada imputação para UF: ", uf))
}



# 1. Unir os dados de missing por UF em um único data frame
miss_df <- bind_rows(lista_missings, .id = "SIGLA")

# 2. Juntar com a tabela uf_regiao para saber a qual região cada UF pertence
miss_df <- miss_df %>%
  left_join(uf_regiao, by = "SIGLA")

# 3. Calcular missing por REGIÃO (usando SIGLA_regiao_lable)
miss_df <- miss_df %>%
  mutate(n = n_miss / (pct_miss / 100))

miss_regioes <- miss_df %>%
  filter(!is.na(SIGLA_regiao_lable)) %>%
  group_by(SIGLA_regiao_lable, variable) %>%


  summarise(
    n_miss = sum(n_miss, na.rm = TRUE),
    pct_miss = 100 * sum(n_miss, na.rm = TRUE) / sum(n, na.rm = TRUE),
    .groups = "drop"
  )

# 4. Calcular missing para o BRASIL inteiro
miss_brasil <- miss_df %>%
  group_by(variable) %>%
  summarise(
    n_miss = sum(n_miss, na.rm = TRUE),
    pct_miss = 100 * sum(n_miss, na.rm = TRUE) / sum(n, na.rm = TRUE),
    .groups = "drop"
  )




# Ordenar o miss_df por UF
miss_df_ordenado <- miss_df %>% arrange(UF)



# Força conversão de pct_miss para número real
miss_df_ordenado <- miss_df_ordenado %>%
  mutate(
    pct_miss = as.numeric(pct_miss),
    n_miss = as.numeric(n_miss),
    UF = UF,
    REGIAO = REGIAO
  )

# caminho = paste0( path_res,ano,"miss_brasil,_regioes.xlsx")
# 
# # Exportar
# write.xlsx( list(
#   "Brasil" = miss_brasil,
#   "Regiões" = miss_regioes,
#   "Por UF" = miss_df_ordenado
# ), file =caminho)
# 







```


```{r}
message("Concatenando UF imputadas por região:")

regioes <- unique(na.omit(uf_regiao$SIGLA_regiao_lable))

dados_regioes <- lapply(regioes, function(sigla_regiao) {
  # Filtra as UFs pertencentes a essa região
  ufs <- uf_regiao %>%
    filter(SIGLA_regiao_lable == sigla_regiao) %>%
    pull(SIGLA)

  # Concatena os dados imputados dessas UFs
  dados_concatenados <- bind_rows(lista_imputados[ufs], .id = "UF")
  dados_concatenados$REGIAO <- sigla_regiao
  return(dados_concatenados)
})

# Nomeia cada item da lista com a sigla da região
names(dados_regioes) <- regioes

message("Concatenando regiões com UFs imputadas...")

# Junta tudo em um único dataframe nacional
fluxo_um <- bind_rows(dados_regioes, .id = "REGIAO")
rm(dados_regioes)
message("----------------------- Fim do fluxo 1: imputação por UF -----------------------------------")

```
#-----------------------------------------

# 3.2 - Imputando por região concatenada antes da imputação:

- Concatena os dados das UFs de cada região;
- Imputa os dados da região como um todo;
- Adiciona a coluna REGIAO ao final;
- Concatena tudo no final para gerar o Brasil inteiro imputado.

 Concatenação de dados antes da imputação (por Brasil ou por região)
```{r}
message("Iniciando imputação por região, com concatenação antes da imputação...")

# Lista para armazenar os dados imputados por região
dado_regioes_concatenar_depois_imputar <- lapply(unique(na.omit(uf_regiao$SIGLA_regiao_lable)), function(sigla_regiao) {
  
  # Descobre as UFs dessa região
  ufs <- uf_regiao %>%
    filter(SIGLA_regiao_lable == sigla_regiao) %>%
    pull(SIGLA)
  
  message("  - Região: ", sigla_regiao, " | UFs: ", paste(ufs, collapse = ", "))
  # Concatena os dados dessas UFs
  df_regiao <- bind_rows(lapply(ufs, get), .id = "UF")
  
  # Adiciona coluna com a sigla da UF 
  df_regiao$UF <- rep(ufs, sapply(lapply(ufs, get), nrow))
  
  # Imputa os dados concatenados da região
  df_imputado <- imputar_idadepai(df_regiao)
  
  # Adiciona a informação da região
  df_imputado$REGIAO <- sigla_regiao
  
  return(df_imputado)
})

# Nomeia cada lista com a sigla da região
names(dado_regioes_concatenar_depois_imputar) <- unique(na.omit(uf_regiao$SIGLA_regiao_lable))

# Junta tudo em um único dataframe
fluxo_dois <- bind_rows(dado_regioes_concatenar_depois_imputar)

message("--------------------- Fim  do fluxo 2: imputação por região ---------------------")

```

3.3 — Imputação única para o Brasil inteiro:
```{r}
message("Iniciando fluxo 3.3: imputação única para o Brasil inteiro (concatenação antes da imputação)")

# Junta todos os dataframes das UFs (originais, ainda não imputados)
dados_brasil_tudo_antes_imputar <- bind_rows(lapply(UFs, get), .id = "UF")

# Adiciona coluna UF com nomes reais
dados_brasil_tudo_antes_imputar$UF <- rep(UFs, sapply(lapply(UFs, get), nrow))

# Aplica a imputação sobre o Brasil inteiro
dado_brasil_tudo_antes_imputar_imputado <- imputar_idadepai(dados_brasil_tudo_antes_imputar)

# Adiciona coluna REGIAO com base em tabela auxiliar
fluxo_tres <- dado_brasil_tudo_antes_imputar_imputado %>%
  left_join(uf_regiao %>% select(SIGLA, SIGLA_regiao_lable), by = c("UF" = "SIGLA")) %>%
  rename(REGIAO = SIGLA_regiao_lable)

message("--------------------- Fim do fluxo 3: Brasil imputado de uma vez só ---------------------")

```


Fechar redirecionamento para console

```{r}
sink(type = "message")
sink()
close(con)
cat("Processo finalizado. Logs salvos em:", log_file, "\n")

```


#-----------------------------------------


# Etapa 4 - Indicadores
## Taxas Masculinas
### FLUXO 1
#### PARA UFs
```{r, eval=FALSE}

# Loop por UF
for (uf in UFs) {
  
  message("Processando UF: ", uf)


 pop_uf <- populacao %>%
    filter(SEXO == "Homens", SIGLA == uf) %>%
    mutate(
      Grupo_idade = cut(IDADE, breaks = seq(15, 60, 5), right = FALSE)
    ) %>%
    filter(!is.na(Grupo_idade)) %>%
    group_by(Grupo_idade) %>%
    summarise(Populacao = sum(!!sym(as.character(ano)), na.rm = TRUE), .groups = "drop")

 
  # Filtra os dados imputados da UF
  uf_imputado <- fluxo_um %>%
    filter(UF == uf)

  # Agrupa os nascimentos por grupo etário da mãe
  nascimentos_uf <- uf_imputado %>%
    mutate(
      Grupo_idade = cut(as.numeric(IDADEPAI), breaks = seq(15, 60, 5), right = FALSE)
    ) %>%
    group_by(Grupo_idade) %>%
    summarise(nascimentos = n(), .groups = "drop") %>%
    filter(!is.na(Grupo_idade))

  # Junta população e nascimentos e calcula a TEF
  tefm_uf <- nascimentos_uf %>%
    inner_join(pop_uf, by = "Grupo_idade") %>%
    mutate(TEFM = nascimentos / Populacao)

  # Calcula a Taxa de Fecundidade Total (TFT)
  tftm <- sum(tefm_uf$TEFM) * 5
  tefm_uf$TEFM <- formatC(tefm_uf$TEFM, format = "f", digits = 4)
  
  tftm  <- formatC(tftm , format = "f", digits = 2)
  # Exibe os resultados
  message("TFT para ", uf, ": ", tftm)

  
  # Salva objetos com nomes específicos
  assign(paste0("tefm_", uf), tefm_uf)
  assign(paste0("tftm_", uf), tftm)
  }

```

#### Regiões
```{r}
# Lista de regiões presentes no dataframe
regioes_unicas <- unique(na.omit(fluxo_um$REGIAO))

# Inicializa lista para armazenar resultados
fluxo_um_resultados_regioes <- list()

for (reg in regioes_unicas) {
  message("Processando região: ", reg)

  dados_regiao <- fluxo_um %>%
    filter(REGIAO == reg)

  # Nascimentos por grupo etário
  nascimentos_reg <- dados_regiao %>%
    mutate(
      Grupo_idade = cut(as.numeric(IDADEPAI), breaks = seq(15, 60, 5), right = FALSE)
    ) %>%
    group_by(Grupo_idade) %>%
    summarise(nascimentos = n(), .groups = "drop") %>%
    filter(!is.na(Grupo_idade))

  # População da região
  pop_reg <- populacao %>%
    filter(SEXO == "Homens", SIGLA == reg) %>%
    pivot_longer(cols = as.character(ano), names_to = "Ano", values_to = "Populacao") %>%
    mutate(
      Ano = as.integer(Ano),
      Grupo_idade = cut(IDADE, breaks = seq(15, 60, 5), right = FALSE)
    ) %>%
    filter(!is.na(Grupo_idade)) %>%
    group_by(Grupo_idade) %>%
    summarise(Populacao = sum(Populacao, na.rm = TRUE), .groups = "drop")

  # Cálculo da TEF e TFT
  tefm_reg <- nascimentos_reg %>%
    inner_join(pop_reg, by = "Grupo_idade") %>%
    mutate(TEFM = nascimentos / Populacao)

     tftm <- sum(tefm_reg$TEFM) * 5
     tftm  <- formatC(tftm , format = "f", digits = 2)
     tefm_reg$TEFM <- formatC(tefm_reg$TEFM, format = "f", digits = 4)

     fluxo_um_resultados_regioes[[reg]] <- list(tefm = tefm_reg, tft = tftm )
  message("TFT para região (fluxo 1) ", reg, ": ", tftm )
}

```

#### Brasil
```{r}
message("Processando Brasil com dados imputados antes da concatenação")

dados_brasil <- fluxo_um

# Agrupamento por grupo etário da mãe
nascimentos_br <- dados_brasil %>%
  mutate(
    Grupo_idade = cut(as.numeric(IDADEPAI), breaks = seq(15, 60, 5), right = FALSE)
  ) %>%
  group_by(Grupo_idade) %>%
  summarise(nascimentos = n(), .groups = "drop") %>%
  filter(!is.na(Grupo_idade))

# População do Brasil
pop_br <- populacao %>%
  filter(SEXO == "Homens", SIGLA == "BR") %>%
  pivot_longer(cols = as.character(ano), names_to = "Ano", values_to = "Populacao") %>%
  mutate(
    Ano = as.integer(Ano),
    Grupo_idade = cut(IDADE, breaks = seq(15, 60, 5), right = FALSE)
  ) %>%
  filter(!is.na(Grupo_idade)) %>%
  group_by(Grupo_idade) %>%
  summarise(Populacao = sum(Populacao, na.rm = TRUE), .groups = "drop")

# Cálculo da TEF e TFT
fluxo_um_tefm_br <- nascimentos_br %>%
  inner_join(pop_br, by = "Grupo_idade") %>%
  mutate(TEFM = nascimentos / Populacao)

   fluxo_um_tftm_brasil <- sum(fluxo_um_tefm_br$TEFM) * 5

   fluxo_um_tftm_brasil  <- formatC( fluxo_um_tftm_brasil , format = "f", digits = 2)
   
   fluxo_um_tefm_br$TEFM <- formatC(fluxo_um_tefm_br$TEFM, format = "f", digits = 4)

  

message("TFT Brasil (fluxo 1): ", fluxo_um_tftm_brasil)

```

