---
title: "expandindo_a_imputacao"
output: html_document
date: "2025-05-13"
---
# Este script realiza:
# - Leitura de microdados SINASC
# - Padronização de variáveis e hora de nascimento
# - Imputação de IDADEPAI com diferentes estratégias (condicional por IDADEMAE, TPFUNCRESP, turno)
# - Cálculo de TEF e TFT por UF, região e Brasil (masculina e feminina)
# - Geração de relatórios de missing
# - Exportação para Excel

```{r, warning=FALSE, message=FALSE}
library(dplyr)
pacotes <- c("microdatasus", "mice", "stringr", "ggmice", "lubridate", "readxl", 
             "hms", "naniar", "future.apply", "data.table", "boot", 
             "tidyverse", "ggplot2", "writexl", "Amelia", "openxlsx", "extrafont","rlang")

pacotes %>% purrr::walk(~ { if (!require(.x, character.only = TRUE)) install.packages(.x) })

```

caminhos:
```{r}
# base_path <- "D:/Mirna/ENCE/DISSERTACAO/"
base_path <- "/home/mramos/Documentos/Dissetacao/"

path <- file.path(base_path, "Dissertacao_text/imagens/")
path_font <- file.path(base_path, "imputacao_para_idade_do_pai/codigos/Simulacao/aprimorando_experimento/")
path_res <- file.path(base_path, "imputacao_para_idade_do_pai/202505_resultados/")

```

 Após instalar **TTF** Latin Modern Roman fonts baixado de:
 www.fontsquirrel.com/fonts/latin-modern-roman
 Importação da fonte "LModern", para adequar ao documento LateX
```{r}
# font_import(paths = path_font,pattern = "lmroman10.*\\.ttf")
# loadfonts(device = "pdf")
# library(showtext)
# showtext_auto()
```
 

```{r,warning=FALSE,message=FALSE}


options(scipen = 999, 
        OutDec = ",")

```

```{r}

UFs <- c(
  "RO", "AC", "AM", "RR", "PA", "AP", "TO",
  "MA", "PI", "CE", "RN", "PB", "PE", "AL", "SE", "BA",
  "MG", "ES", "RJ", "SP", "PR", "SC", "RS",
  "MS", "MT", "GO", "DF"
)

brasil_regioes = c("BR","NO","ND","SD","SU","CO")

ano = "2022"

```




```{r}

# Regiões do Brasil com suas respectivas UFs

uf_regiao <- tibble::tibble(
  UF = c(0,1,2,3,4,5,12, 27, 13, 16, 29, 23, 53, 32, 52, 21, 31, 50, 51, 15, 25,
         26, 22, 41, 33, 24, 11, 14, 43, 42, 28, 35, 17),
  SIGLA = c("BR","NO","ND","SD","SU","CO","AC", "AL", "AM", "AP", "BA", "CE", "DF", "ES", "GO", "MA", "MG", "MS", "MT", "PA", "PB",
               "PE", "PI", "PR", "RJ", "RN", "RO", "RR", "RS", "SC", "SE", "SP", "TO"),
  REGIAO = c(NA,NA,NA,NA,NA,NA,1, 2, 1, 1, 2, 2, 5, 3, 5, 2, 3, 5, 5, 1, 2,2, 2, 4, 3, 2, 1, 1, 4, 4, 2, 3, 1),
  SIGLA_regiao_lable = c(NA,NA,NA,NA,NA,NA,"NO", "ND", "NO", "NO", "ND", "ND", "CO", "SD", "CO", "ND", "SD", "CO", "CO", "NO", "ND",
                   "ND", "ND", "SU", "SD", "ND", "NO", "NO", "SU", "SU", "ND", "SD", "NO")
)


```

## DENOMINADOR - projecao de populacao de 2024

```{r}

projecoes_2024_tab1_idade_simples <- read_excel(paste0(base_path, "imputacao_para_idade_do_pai/projecoes_2024/projecoes_2024_tab1_idade_simples.xlsx"), skip = 5)


populacao <- projecoes_2024_tab1_idade_simples %>%
  select(`SEXO`,`IDADE`,as.character(ano),"LOCAL", "SIGLA")

table(populacao$LOCAL)
```

# Numerador, numero de nascimentos por idade:

# Etapa 1 - Download de dados do Sinasc
```{r, warning=FALSE, message=FALSE }


ano <- as.numeric(ano)

for (UF in UFs) {
  message("Buscando dados para: ", UF)
  
  nome <- UF
  
  # Tentativa 1: com TPFUNCRESP
  temp <- tryCatch({
    fetch_datasus(
      year_start = ano,
      year_end = ano,
      uf = UF,
      information_system = "SINASC",
      vars = c("IDADEMAE", "IDADEPAI", "ESTCIVMAE", "HORANASC", "TPFUNCRESP")
    )
  }, error = function(e) {
    message("Variável TPFUNCRESP indisponível para ", UF, " em ", ano, ". Buscando sem ela...")
    # Tentativa 2: sem TPFUNCRESP
    fetch_datasus(
      year_start = ano,
      year_end = ano,
      uf = UF,
      information_system = "SINASC",
      vars = c("IDADEMAE", "IDADEPAI", "ESTCIVMAE", "HORANASC")
    )
  })
  
  assign(nome, temp)
}

```

# Etapa 2 - Pré-processamento
```{r}
for (uf in UFs) {
  
  dados_processados <- process_sinasc(get(uf), municipality_data = FALSE)
  assign(uf, dados_processados)
  
}

```



```{r}

for (uf in UFs) {
  temp <- get(uf) %>%
    mutate(IDADEMAE = as.numeric(IDADEMAE),
           IDADEPAI = as.numeric(IDADEPAI)) |> 
     mutate(
    # Filtra valores inválidos ou transforma em NA
    HORANASC = ifelse(
      grepl("^[0-9]{1,4}$", HORANASC), # Verifica se HORANASC contém apenas números (1-4 dígitos)
      str_pad(HORANASC, width = 4, pad = "0"), # Preenche com zeros à esquerda se necessário
      NA_character_ # Define como NA se for inválido
    )
  ) %>%
  mutate(
    HORANASC = ifelse(
      is.na(HORANASC),
      NA, # Mantém NA para valores inválidos
      parse_hms(paste0(substr(HORANASC, 1, 2), ":", substr(HORANASC, 3, 4), ":00"))
    ),
    HORANASC = hms::hms(HORANASC)
    )
  
assign(uf, temp)
  
}
```

```{r}

for (uf in UFs) {
  temp <- get(uf) %>%
    mutate(
      HORANASC_seconds = as.numeric(as_hms(HORANASC)),
      HORANASC_turno = cut(
        HORANASC_seconds,
        breaks = c(0, 21600, 43200, 64800, 86400),
        labels = c("Madrugada", "Manhã", "Tarde", "Noite"),
        include.lowest = TRUE
      ),
      ESTCIVMAE = as.factor(ESTCIVMAE)
    ) %>%
    {
        if ("TPFUNCRESP" %in% names(.)) {
        mutate(., TPFUNCRESP = as.factor(TPFUNCRESP))
      } else {
        .
      }
    } %>%
    select(-c(`ESTCIVMAE <- as.factor(.data$ESTCIVMAE)`,`IDADEMAE <- as.factor(.data$IDADEMAE)`,HORANASC, HORANASC_seconds))

  assign(uf, temp)
}


```


```{r}
table(PR$falta_idadepai, PR$TPFUNCRESP)
prop.table(table(PR$falta_idadepai, PR$TPFUNCRESP), margin = 2) 

```

```{r}
library(dplyr)
library(logistf)
library(ggplot2)

# Lista para armazenar resultados
odds_list <- list()

# Loop por cada UF
for(uf in UFs){

  # Pega o dataframe da UF
  df <- get(uf)
  
  # Criar variável binária falta_idadepai
  df <- df %>%
    mutate(falta_idadepai = if_else(is.na(IDADEPAI), 1, 0))
  
modelo <- logistf(falta_idadepai ~ ESTCIVMAE + TPFUNCRESP + HORANASC_turno + IDADEMAE,
                  data = df)

# Extrair OR e IC 95%
OR <- modelo$coefficients %>% exp()
IC_inf <- modelo$ci.lower %>% exp()
IC_sup <- modelo$ci.upper %>% exp()

# Criar data frame
df_or <- data.frame(
  UF = "XX",          # substitua pela UF real no loop
  Variavel = names(modelo$coefficients),
  OR = OR,
  IC_inf = IC_inf,
  IC_sup = IC_sup
)


  
  # Armazenar na lista
  odds_list[[uf]] <- df_or
}

# Juntar todos em um único data frame
odds_total <- do.call(rbind, odds_list)

# Logar os ORs para facilitar visualização
odds_total <- odds_total %>%
  mutate(logOR = log(OR),
         logIC_inf = log(IC_inf),
         logIC_sup = log(IC_sup))


```
```{r}

# Visualização de TPFUNCRESP por UF (quem erra mais)
ggplot(subset(odds_total, grepl("ESTCIVMAE", Variavel)), 
       aes(x = Variavel, y = logOR, ymin = logIC_inf, ymax = logIC_sup, color = UF)) +
  geom_pointrange(position = position_dodge(width = 0.7)) +
  coord_flip() +
  theme_minimal() +
  labs(y = "log(Odds Ratio)", x = "Profissional responsável", 
       title = "Impacto do profissional no preenchimento da idade do pai")
```

