---
title: "expandindo_a_imputacao"
output: html_document
date: "2025-05-13"
---
# Este script realiza:
# - Leitura de microdados SINASC
# - Padronização de variáveis e hora de nascimento
# - Imputação de IDADEPAI com diferentes estratégias (condicional por IDADEMAE, TPFUNCRESP, turno)
# - Cálculo de TEF e TFT por UF, região e Brasil (masculina e feminina)
# - Geração de relatórios de missing
# - Exportação para Excel

```{r, warning=FALSE, message=FALSE}
library(dplyr)
pacotes <- c("microdatasus", "mice", "stringr", "ggmice", "lubridate", "readxl", 
             "hms", "naniar", "future.apply", "data.table", "boot", 
             "tidyverse", "ggplot2", "writexl", "Amelia", "openxlsx", "extrafont","rlang")

pacotes %>% purrr::walk(~ { if (!require(.x, character.only = TRUE)) install.packages(.x) })

```

caminhos:
```{r}
# base_path <- "D:/Mirna/ENCE/DISSERTACAO/"
base_path <- "/home/mramos/Documentos/Dissetacao/"

path <- file.path(base_path, "Dissertacao_text/imagens/")
path_font <- file.path(base_path, "imputacao_para_idade_do_pai/codigos/Simulacao/aprimorando_experimento/")
path_res <- file.path(base_path, "imputacao_para_idade_do_pai/202505_resultados/")

```

 Após instalar **TTF** Latin Modern Roman fonts baixado de:
 www.fontsquirrel.com/fonts/latin-modern-roman
 Importação da fonte "LModern", para adequar ao documento LateX
```{r}
# font_import(paths = path_font,pattern = "lmroman10.*\\.ttf")
# loadfonts(device = "pdf")
# library(showtext)
# showtext_auto()
```
 

```{r,warning=FALSE,message=FALSE}


options(scipen = 999, 
        OutDec = ",")

```

```{r}

UFs <- c(
  "RO", "AC", "AM", "RR", "PA", "AP", "TO",
  "MA", "PI", "CE", "RN", "PB", "PE", "AL", "SE", "BA",
  "MG", "ES", "RJ", "SP", "PR", "SC", "RS",
  "MS", "MT", "GO", "DF"
)

brasil_regioes = c("BR","NO","ND","SD","SU","CO")

ano = "2022"

```




```{r}

# Regiões do Brasil com suas respectivas UFs

uf_regiao <- tibble::tibble(
  UF = c(0,1,2,3,4,5,12, 27, 13, 16, 29, 23, 53, 32, 52, 21, 31, 50, 51, 15, 25,
         26, 22, 41, 33, 24, 11, 14, 43, 42, 28, 35, 17),
  SIGLA = c("BR","NO","ND","SD","SU","CO","AC", "AL", "AM", "AP", "BA", "CE", "DF", "ES", "GO", "MA", "MG", "MS", "MT", "PA", "PB",
               "PE", "PI", "PR", "RJ", "RN", "RO", "RR", "RS", "SC", "SE", "SP", "TO"),
  REGIAO = c(NA,NA,NA,NA,NA,NA,1, 2, 1, 1, 2, 2, 5, 3, 5, 2, 3, 5, 5, 1, 2,2, 2, 4, 3, 2, 1, 1, 4, 4, 2, 3, 1),
  SIGLA_regiao_lable = c(NA,NA,NA,NA,NA,NA,"NO", "ND", "NO", "NO", "ND", "ND", "CO", "SD", "CO", "ND", "SD", "CO", "CO", "NO", "ND",
                   "ND", "ND", "SU", "SD", "ND", "NO", "NO", "SU", "SU", "ND", "SD", "NO")
)


```

## DENOMINADOR - projecao de populacao de 2024

```{r}

projecoes_2024_tab1_idade_simples <- read_excel(paste0(base_path, "imputacao_para_idade_do_pai/projecoes_2024/projecoes_2024_tab1_idade_simples.xlsx"), skip = 5)


populacao <- projecoes_2024_tab1_idade_simples %>%
  select(`SEXO`,`IDADE`,as.character(ano),"LOCAL", "SIGLA")

table(populacao$LOCAL)
```

# Numerador, numero de nascimentos por idade:

# Etapa 1 - Download de dados do Sinasc
```{r, warning=FALSE, message=FALSE }


ano <- as.numeric(ano)

for (UF in UFs) {
  message("Buscando dados para: ", UF)
  
  nome <- UF
  
  # Tentativa 1: com TPFUNCRESP
  temp <- tryCatch({
    fetch_datasus(
      year_start = ano,
      year_end = ano,
      uf = UF,
      information_system = "SINASC",
      vars = c("IDADEMAE", "IDADEPAI", "ESTCIVMAE", "HORANASC", "TPFUNCRESP")
    )
  }, error = function(e) {
    message("Variável TPFUNCRESP indisponível para ", UF, " em ", ano, ". Buscando sem ela...")
    # Tentativa 2: sem TPFUNCRESP
    fetch_datasus(
      year_start = ano,
      year_end = ano,
      uf = UF,
      information_system = "SINASC",
      vars = c("IDADEMAE", "IDADEPAI", "ESTCIVMAE", "HORANASC")
    )
  })
  
  assign(nome, temp)
}

```

# Etapa 2 - Pré-processamento
```{r}
for (uf in UFs) {
  
  dados_processados <- process_sinasc(get(uf), municipality_data = FALSE)
  assign(uf, dados_processados)
  
}

```

```{r}

for (uf in UFs) {
  temp <- get(uf) %>%
    mutate(IDADEMAE = as.numeric(IDADEMAE),
           IDADEPAI = as.numeric(IDADEPAI)) |> 
     mutate(
    # Filtra valores inválidos ou transforma em NA
    HORANASC = ifelse(
      grepl("^[0-9]{1,4}$", HORANASC), # Verifica se HORANASC contém apenas números (1-4 dígitos)
      str_pad(HORANASC, width = 4, pad = "0"), # Preenche com zeros à esquerda se necessário
      NA_character_ # Define como NA se for inválido
    )
  ) %>%
  mutate(
    HORANASC = ifelse(
      is.na(HORANASC),
      NA, # Mantém NA para valores inválidos
      parse_hms(paste0(substr(HORANASC, 1, 2), ":", substr(HORANASC, 3, 4), ":00"))
    ),
    HORANASC = hms::hms(HORANASC)
    )
  
assign(uf, temp)
  
}
```

```{r}

for (uf in UFs) {
  temp <- get(uf) %>%
    mutate(
      HORANASC_seconds = as.numeric(as_hms(HORANASC)),
      HORANASC_turno = cut(
        HORANASC_seconds,
        breaks = c(0, 21600, 43200, 64800, 86400),
        labels = c("Madrugada", "Manhã", "Tarde", "Noite"),
        include.lowest = TRUE
      ),
      ESTCIVMAE = as.factor(ESTCIVMAE)
    ) %>%
    {
        if ("TPFUNCRESP" %in% names(.)) {
        mutate(., TPFUNCRESP = as.factor(TPFUNCRESP))
      } else {
        .
      }
    } %>%
    select(-c(`ESTCIVMAE <- as.factor(.data$ESTCIVMAE)`,`IDADEMAE <- as.factor(.data$IDADEMAE)`,HORANASC, HORANASC_seconds))

  assign(uf, temp)
}


```


# Etapa 3 - Imputação
* MCIM - Mediana Condicional a Idade da Mãe
```{r}
# library(dplyr)
# library(naniar)  # para miss_var_summary
# 
# # --- 1. Função para imputar IDADEPAI ---
# imputar_idadepai <- function(df) {
#   
#   n_linhas_antes <- nrow(df)
#   n_colunas_antes <- ncol(df)
#   pct_miss <- mean(is.na(df$IDADEPAI))
#   
#   message(sprintf("Dataset com %d linhas e %d colunas antes da imputação", n_linhas_antes, n_colunas_antes))
#   message(sprintf("Proporção de missing IDADEPAI antes: %.3f", pct_miss))
# 
#     
#   if (pct_miss > 0.79) {
#     message("Proporção de missings em IDADEPAI > 79%. MCIM e ao turno")
#     df_imputado <- df %>%
#       group_by(IDADEMAE, HORANASC_turno) %>%
#       mutate(
#         idadepai_foi_imputada = is.na(IDADEPAI),
#         IDADEPAI = ifelse(is.na(IDADEPAI), median(IDADEPAI, na.rm = TRUE), IDADEPAI),
#         metodo_imputacao = ifelse(idadepai_foi_imputada, "MCIM e ao turno", NA_character_)
#       ) %>%
#       ungroup()
#   } else if (!"TPFUNCRESP" %in% names(df)) {
#     message("Variável TPFUNCRESP não encontrada. Usando apenas IDADEMAE para imputação.")
#     df_imputado <- df %>%
#       group_by(IDADEMAE) %>%
#       mutate(
#         idadepai_foi_imputada = is.na(IDADEPAI),
#         IDADEPAI = ifelse(is.na(IDADEPAI), median(IDADEPAI, na.rm = TRUE), IDADEPAI),
#         metodo_imputacao = ifelse(idadepai_foi_imputada, "MCIM apenas idade mãe (TPFUNCRESP ausente)", NA_character_)
#       ) %>%
#       ungroup()
#   } else {
#     message("Imputação realizada com MCIM e função do responsável")
#     df_imputado <- df %>%
#       group_by(IDADEMAE, TPFUNCRESP) %>%
#       mutate(
#         idadepai_foi_imputada = is.na(IDADEPAI),
#         IDADEPAI = ifelse(is.na(IDADEPAI), median(IDADEPAI, na.rm = TRUE), IDADEPAI),
#         metodo_imputacao = ifelse(idadepai_foi_imputada, "MCIM e a função", NA_character_)
#       ) %>%
#       ungroup()
#   }
#   
#   if (any(is.na(df_imputado$IDADEPAI))) {
#     message("Realizando imputação complementar com MCIM apenas por IDADEMAE")
#     df_imputado <- df_imputado %>%
#       group_by(IDADEMAE) %>%
#       mutate(
#         idadepai_foi_imputada = ifelse(is.na(IDADEPAI), TRUE, idadepai_foi_imputada),
#         IDADEPAI = ifelse(is.na(IDADEPAI), median(IDADEPAI, na.rm = TRUE), IDADEPAI),
#         metodo_imputacao = ifelse(is.na(IDADEPAI) & idadepai_foi_imputada, "MCIM apenas idade mãe", metodo_imputacao)
#       ) %>%
#       ungroup()
#   }
#   
#   return(df_imputado)
# }
# 

```

Imputar apenas pela idade da mãe, MCIM
-----
```{r}
library(dplyr)
library(naniar)  # para miss_var_summary

# --- 1. Função para imputar IDADEPAI ---
imputar_idadepai <- function(df) {
  
  n_linhas_antes <- nrow(df)
  n_colunas_antes <- ncol(df)
  pct_miss <- mean(is.na(df$IDADEPAI))
  
  message(sprintf("Dataset com %d linhas e %d colunas antes da imputação", n_linhas_antes, n_colunas_antes))
  message(sprintf("Proporção de missing IDADEPAI antes: %.3f", pct_miss))

    df_imputado <- df %>%
  group_by(IDADEMAE) %>%
  mutate(idadepai_foi_imputada = is.na(IDADEPAI)) %>%
  mutate(
    IDADEPAI = ifelse(idadepai_foi_imputada, median(IDADEPAI, na.rm = TRUE), IDADEPAI),
    metodo_imputacao = ifelse(idadepai_foi_imputada, 1, 0)
  ) %>%
  ungroup()

    
  return(df_imputado)
}


```

-----

```{r}
# Abrir arquivo para capturar stdout e mensagens (console)
log_file <- paste0(ano,"_log_imputacao.txt" )

# Abre conexão para mensagens
con <- file(log_file, open = "wt")

# Redirecionar saída padrão (prints, mensagens, warnings)
sink(log_file, append = FALSE)           # captura prints e mensagens normais
sink(con, type = "message")

```


#-----------------------------------------
# Imputação para as regiões e Brasil

## 3.1 - Imputando por UF e concatenando dados imputados depois da imputação:
 Fluxo em que cada UF é imputada separadamente, e só depois os dados são agrupados por região e Brasil.

```{r}
library(dplyr)
library(purrr)
 
# Inicializa listas que armazenarão os dados imputados e os dados de missings
lista_imputados <- list()
lista_missings <- list()

for (uf in UFs) {
  message(paste0("Iniciando imputação para UF: ", uf))
  temp <- get(uf)

  temp_imputado <- imputar_idadepai(temp)

  lista_imputados[[uf]] <- temp_imputado
  lista_missings[[uf]] <- miss_var_summary(temp)

  message(paste0("Finalizada imputação para UF: ", uf))
}



# 1. Unir os dados de missing por UF em um único data frame
miss_df <- bind_rows(lista_missings, .id = "SIGLA")

# 2. Juntar com a tabela uf_regiao para saber a qual região cada UF pertence
miss_df <- miss_df %>%
  left_join(uf_regiao, by = "SIGLA")

# 3. Calcular missing por REGIÃO (usando SIGLA_regiao_lable)
miss_df <- miss_df %>%
  mutate(n = n_miss / (pct_miss / 100))

miss_regioes <- miss_df %>%
  filter(!is.na(SIGLA_regiao_lable)) %>%
  group_by(SIGLA_regiao_lable, variable) %>%


  summarise(
    n_miss = sum(n_miss, na.rm = TRUE),
    pct_miss = 100 * sum(n_miss, na.rm = TRUE) / sum(n, na.rm = TRUE),
    .groups = "drop"
  )

# 4. Calcular missing para o BRASIL inteiro
miss_brasil <- miss_df %>%
  group_by(variable) %>%
  summarise(
    n_miss = sum(n_miss, na.rm = TRUE),
    pct_miss = 100 * sum(n_miss, na.rm = TRUE) / sum(n, na.rm = TRUE),
    .groups = "drop"
  )




# Ordenar o miss_df por UF
miss_df_ordenado <- miss_df %>% arrange(UF)



# Força conversão de pct_miss para número real
miss_df_ordenado <- miss_df_ordenado %>%
  mutate(
    pct_miss = as.numeric(pct_miss),
    n_miss = as.numeric(n_miss),
    UF = UF,
    REGIAO = REGIAO
  )

# caminho = paste0( path_res,ano,"miss_brasil,_regioes.xlsx")
# 
# # Exportar
# write.xlsx( list(
#   "Brasil" = miss_brasil,
#   "Regiões" = miss_regioes,
#   "Por UF" = miss_df_ordenado
# ), file =caminho)
# 







```


```{r}
message("Concatenando UF imputadas por região:")

regioes <- unique(na.omit(uf_regiao$SIGLA_regiao_lable))

dados_regioes <- lapply(regioes, function(sigla_regiao) {
  # Filtra as UFs pertencentes a essa região
  ufs <- uf_regiao %>%
    filter(SIGLA_regiao_lable == sigla_regiao) %>%
    pull(SIGLA)

  # Concatena os dados imputados dessas UFs
  dados_concatenados <- bind_rows(lista_imputados[ufs], .id = "UF")
  dados_concatenados$REGIAO <- sigla_regiao
  return(dados_concatenados)
})

# Nomeia cada item da lista com a sigla da região
names(dados_regioes) <- regioes

message("Concatenando regiões com UFs imputadas...")

# Junta tudo em um único dataframe nacional
fluxo_um <- bind_rows(dados_regioes, .id = "REGIAO")
rm(dados_regioes)
message("----------------------- Fim do fluxo 1: imputação por UF -----------------------------------")

```
#-----------------------------------------

# 3.2 - Imputando por região concatenada antes da imputação:

- Concatena os dados das UFs de cada região;
- Imputa os dados da região como um todo;
- Adiciona a coluna REGIAO ao final;
- Concatena tudo no final para gerar o Brasil inteiro imputado.

 Concatenação de dados antes da imputação (por Brasil ou por região)
```{r}
message("Iniciando imputação por região, com concatenação antes da imputação...")

# Lista para armazenar os dados imputados por região
dado_regioes_concatenar_depois_imputar <- lapply(unique(na.omit(uf_regiao$SIGLA_regiao_lable)), function(sigla_regiao) {
  
  # Descobre as UFs dessa região
  ufs <- uf_regiao %>%
    filter(SIGLA_regiao_lable == sigla_regiao) %>%
    pull(SIGLA)
  
  message("  - Região: ", sigla_regiao, " | UFs: ", paste(ufs, collapse = ", "))
  # Concatena os dados dessas UFs
  df_regiao <- bind_rows(lapply(ufs, get), .id = "UF")
  
  # Adiciona coluna com a sigla da UF 
  df_regiao$UF <- rep(ufs, sapply(lapply(ufs, get), nrow))
  
  # Imputa os dados concatenados da região
  df_imputado <- imputar_idadepai(df_regiao)
  
  # Adiciona a informação da região
  df_imputado$REGIAO <- sigla_regiao
  
  return(df_imputado)
})

# Nomeia cada lista com a sigla da região
names(dado_regioes_concatenar_depois_imputar) <- unique(na.omit(uf_regiao$SIGLA_regiao_lable))

# Junta tudo em um único dataframe
fluxo_dois <- bind_rows(dado_regioes_concatenar_depois_imputar)

message("--------------------- Fim  do fluxo 2: imputação por região ---------------------")

```

3.3 — Imputação única para o Brasil inteiro:
```{r}
message("Iniciando fluxo 3.3: imputação única para o Brasil inteiro (concatenação antes da imputação)")

# Junta todos os dataframes das UFs (originais, ainda não imputados)
dados_brasil_tudo_antes_imputar <- bind_rows(lapply(UFs, get), .id = "UF")

# Adiciona coluna UF com nomes reais
dados_brasil_tudo_antes_imputar$UF <- rep(UFs, sapply(lapply(UFs, get), nrow))

# Aplica a imputação sobre o Brasil inteiro
dado_brasil_tudo_antes_imputar_imputado <- imputar_idadepai(dados_brasil_tudo_antes_imputar)

# Adiciona coluna REGIAO com base em tabela auxiliar
fluxo_tres <- dado_brasil_tudo_antes_imputar_imputado %>%
  left_join(uf_regiao %>% select(SIGLA, SIGLA_regiao_lable), by = c("UF" = "SIGLA")) %>%
  rename(REGIAO = SIGLA_regiao_lable)

message("--------------------- Fim do fluxo 3: Brasil imputado de uma vez só ---------------------")

```


Fechar redirecionamento para console

```{r}
sink(type = "message")
sink()
close(con)
cat("Processo finalizado. Logs salvos em:", log_file, "\n")

```


#-----------------------------------------


# Etapa 4 - Indicadores
## Taxas Masculinas
### FLUXO 1
#### PARA UFs
```{r, eval=FALSE}

# Loop por UF
for (uf in UFs) {
  
  message("Processando UF: ", uf)


 pop_uf <- populacao %>%
    filter(SEXO == "Homens", SIGLA == uf) %>%
    mutate(
      Grupo_idade = cut(IDADE, breaks = seq(15, 60, 5), right = FALSE)
    ) %>%
    filter(!is.na(Grupo_idade)) %>%
    group_by(Grupo_idade) %>%
    summarise(Populacao = sum(!!sym(as.character(ano)), na.rm = TRUE), .groups = "drop")

 
  # Filtra os dados imputados da UF
  uf_imputado <- fluxo_um %>%
    filter(UF == uf)

  # Agrupa os nascimentos por grupo etário da mãe
  nascimentos_uf <- uf_imputado %>%
    mutate(
      Grupo_idade = cut(as.numeric(IDADEPAI), breaks = seq(15, 60, 5), right = FALSE)
    ) %>%
    group_by(Grupo_idade) %>%
    summarise(nascimentos = n(), .groups = "drop") %>%
    filter(!is.na(Grupo_idade))

  # Junta população e nascimentos e calcula a TEF
  tefm_uf <- nascimentos_uf %>%
    inner_join(pop_uf, by = "Grupo_idade") %>%
    mutate(TEFM = nascimentos / Populacao)

  # Calcula a Taxa de Fecundidade Total (TFT)
  tftm <- sum(tefm_uf$TEFM) * 5
  tefm_uf$TEFM <- formatC(tefm_uf$TEFM, format = "f", digits = 4)
  
  tftm  <- formatC(tftm , format = "f", digits = 2)
  # Exibe os resultados
  message("TFT para ", uf, ": ", tftm)

  
  # Salva objetos com nomes específicos
  assign(paste0("tefm_", uf), tefm_uf)
  assign(paste0("tftm_", uf), tftm)
  }

```

#### Regiões
```{r}
# Lista de regiões presentes no dataframe
regioes_unicas <- unique(na.omit(fluxo_um$REGIAO))

# Inicializa lista para armazenar resultados
fluxo_um_resultados_regioes <- list()

for (reg in regioes) {
  message("Processando região: ", reg)

  dados_regiao <- fluxo_um %>%
    filter(REGIAO == reg)

  # Nascimentos por grupo etário
  nascimentos_reg <- dados_regiao %>%
    mutate(
      Grupo_idade = cut(as.numeric(IDADEPAI), breaks = seq(15, 60, 5), right = FALSE)
    ) %>%
    group_by(Grupo_idade) %>%
    summarise(nascimentos = n(), .groups = "drop") %>%
    filter(!is.na(Grupo_idade))

  # População da região
  pop_reg <- populacao %>%
    filter(SEXO == "Homens", SIGLA == reg) %>%
    pivot_longer(cols = as.character(ano), names_to = "Ano", values_to = "Populacao") %>%
    mutate(
      Ano = as.integer(Ano),
      Grupo_idade = cut(IDADE, breaks = seq(15, 60, 5), right = FALSE)
    ) %>%
    filter(!is.na(Grupo_idade)) %>%
    group_by(Grupo_idade) %>%
    summarise(Populacao = sum(Populacao, na.rm = TRUE), .groups = "drop")

  # Cálculo da TEF e TFT
  tefm_reg <- nascimentos_reg %>%
    inner_join(pop_reg, by = "Grupo_idade") %>%
    mutate(TEFM = nascimentos / Populacao)

     tftm <- sum(tefm_reg$TEFM) * 5
     tftm  <- formatC(tftm , format = "f", digits = 2)
     tefm_reg$TEFM <- formatC(tefm_reg$TEFM, format = "f", digits = 4)

     fluxo_um_resultados_regioes[[reg]] <- list(tefm = tefm_reg, tft = tftm )
  message("TFT para região (fluxo 1) ", reg, ": ", tftm )
}

```

#### Brasil
```{r}
message("Processando Brasil com dados imputados antes da concatenação")

dados_brasil <- fluxo_um

# Agrupamento por grupo etário da mãe
nascimentos_br <- dados_brasil %>%
  mutate(
    Grupo_idade = cut(as.numeric(IDADEPAI), breaks = seq(15, 60, 5), right = FALSE)
  ) %>%
  group_by(Grupo_idade) %>%
  summarise(nascimentos = n(), .groups = "drop") %>%
  filter(!is.na(Grupo_idade))

# População do Brasil
pop_br <- populacao %>%
  filter(SEXO == "Homens", SIGLA == "BR") %>%
  pivot_longer(cols = as.character(ano), names_to = "Ano", values_to = "Populacao") %>%
  mutate(
    Ano = as.integer(Ano),
    Grupo_idade = cut(IDADE, breaks = seq(15, 60, 5), right = FALSE)
  ) %>%
  filter(!is.na(Grupo_idade)) %>%
  group_by(Grupo_idade) %>%
  summarise(Populacao = sum(Populacao, na.rm = TRUE), .groups = "drop")

# Cálculo da TEF e TFT
fluxo_um_tefm_br <- nascimentos_br %>%
  inner_join(pop_br, by = "Grupo_idade") %>%
  mutate(TEFM = nascimentos / Populacao)

   fluxo_um_tftm_brasil <- sum(fluxo_um_tefm_br$TEFM) * 5

   fluxo_um_tftm_brasil  <- formatC( fluxo_um_tftm_brasil , format = "f", digits = 2)
   
   fluxo_um_tefm_br$TEFM <- formatC(fluxo_um_tefm_br$TEFM, format = "f", digits = 4)

  

message("TFT Brasil (fluxo 1): ", fluxo_um_tftm_brasil)

```


### FLUXO 2

#### Regiões
```{r}
# Lista de regiões presentes no dataframe
regioes_unicas <- unique(na.omit(fluxo_dois$REGIAO))

# Inicializa lista para armazenar resultados
fluxo_dois_resultados_regioes <- list()

for (reg in regioes_unicas) {
  message("Processando região: ", reg)

  dados_regiao <- fluxo_dois %>%
    filter(REGIAO == reg)

  # Nascimentos por grupo etário
  nascimentos_reg <- dados_regiao %>%
    mutate(
      Grupo_idade = cut(as.numeric(IDADEPAI), breaks = seq(15, 60, 5), right = FALSE)
    ) %>%
    group_by(Grupo_idade) %>%
    summarise(nascimentos = n(), .groups = "drop") %>%
    filter(!is.na(Grupo_idade))

  # População da região
  pop_reg <- populacao %>%
    filter(SEXO == "Homens", SIGLA == reg) %>%
    pivot_longer(cols = as.character(ano), names_to = "Ano", values_to = "Populacao") %>%
    mutate(
      Ano = as.integer(Ano),
      Grupo_idade = cut(IDADE, breaks = seq(15, 60, 5), right = FALSE)
    ) %>%
    filter(!is.na(Grupo_idade)) %>%
    group_by(Grupo_idade) %>%
    summarise(Populacao = sum(Populacao, na.rm = TRUE), .groups = "drop")

  # Cálculo da TEF e TFT
  tefm_reg <- nascimentos_reg %>%
    inner_join(pop_reg, by = "Grupo_idade") %>%
    mutate(TEFM = nascimentos / Populacao)

  tftm <- sum(tefm_reg$TEFM) * 5
  tftm  <- formatC( tftm , format = "f", digits = 2)
  tefm_reg$TEFM <- formatC(tefm_reg$TEFM, format = "f", digits = 4)

  fluxo_dois_resultados_regioes[[reg]] <- list(tefm = tefm_reg, tftm = tftm)
  message("TFT para região (fluxo 2) ", reg, ": ", tftm)
}

```

#### Brasil
```{r}
message("Processando Brasil com dados concatenados antes da imputação")

dados_brasil <- fluxo_dois

# Agrupamento por grupo etário da mãe
nascimentos_br <- dados_brasil %>%
  mutate(
    Grupo_idade = cut(as.numeric(IDADEPAI), breaks = seq(15, 60, 5), right = FALSE)
  ) %>%
  group_by(Grupo_idade) %>%
  summarise(nascimentos = n(), .groups = "drop") %>%
  filter(!is.na(Grupo_idade))

# População do Brasil
pop_br <- populacao %>%
  filter(SEXO == "Homens", SIGLA == "BR") %>%
  pivot_longer(cols = as.character(ano), names_to = "Ano", values_to = "Populacao") %>%
  mutate(
    Ano = as.integer(Ano),
    Grupo_idade = cut(IDADE, breaks = seq(15, 60, 5), right = FALSE)
  ) %>%
  filter(!is.na(Grupo_idade)) %>%
  group_by(Grupo_idade) %>%
  summarise(Populacao = sum(Populacao, na.rm = TRUE), .groups = "drop")

# Cálculo da TEF e TFT
fluxo_dois_tefm_br <- nascimentos_br %>%
  inner_join(pop_br, by = "Grupo_idade") %>%
  mutate(TEFM = nascimentos / Populacao)

fluxo_dois_tftm_brasil <- sum(fluxo_dois_tefm_br$TEFM) * 5
fluxo_dois_tftm_brasil <- formatC(fluxo_dois_tftm_brasil, format = "f", digits = 2)
fluxo_dois_tefm_br$TEFM <- formatC(fluxo_dois_tefm_br$TEFM, format = "f", digits = 4)

message("TFT Brasil (fluxo 2): ",fluxo_dois_tftm_brasil)

```
### FLUXO 3
#### Brasil
```{r}
message("Processando Brasil com dados todos (ufs e regioes) concatenados antes da imputação")

dados_brasil <- fluxo_tres

# Agrupamento por grupo etário da mãe
nascimentos_br <- dados_brasil %>%
  mutate(
    Grupo_idade = cut(as.numeric(IDADEPAI), breaks = seq(15, 60, 5), right = FALSE)
  ) %>%
  group_by(Grupo_idade) %>%
  summarise(nascimentos = n(), .groups = "drop") %>%
  filter(!is.na(Grupo_idade))

# População do Brasil
pop_br <- populacao %>%
  filter(SEXO == "Homens", SIGLA == "BR") %>%
  pivot_longer(cols = as.character(ano), names_to = "Ano", values_to = "Populacao") %>%
  mutate(
    Ano = as.integer(Ano),
    Grupo_idade = cut(IDADE, breaks = seq(15, 60, 5), right = FALSE)
  ) %>%
  filter(!is.na(Grupo_idade)) %>%
  group_by(Grupo_idade) %>%
  summarise(Populacao = sum(Populacao, na.rm = TRUE), .groups = "drop")

# Cálculo da TEF e TFT
fluxo_tres_tefm_br <- nascimentos_br %>%
  inner_join(pop_br, by = "Grupo_idade") %>%
  mutate(TEFM = nascimentos / Populacao)

fluxo_tres_tftm_brasil <- sum(fluxo_tres_tefm_br$TEFM) * 5

fluxo_tres_tftm_brasil <- formatC(fluxo_tres_tftm_brasil, format = "f", digits = 2)
fluxo_tres_tefm_br$TEFM <- formatC(fluxo_tres_tefm_br$TEFM, format = "f", digits = 4)

message("TFT Brasil (fluxo 3): ",fluxo_tres_tftm_brasil)

```




## Taxas femininas
#### PARA UFs
```{r, eval=FALSE}

# Loop por UF
for (uf in UFs) {
  
 pop_uf <- populacao %>%
    filter(SEXO == "Mulheres", SIGLA == uf) %>%
    mutate(
      Grupo_idade = cut(IDADE, breaks = seq(15, 50, 5), right = FALSE)
    ) %>%
    filter(!is.na(Grupo_idade)) %>%
    group_by(Grupo_idade) %>%
    summarise(Populacao = sum(!!sym(as.character(ano)), na.rm = TRUE), .groups = "drop")

 
  # Filtra os dados imputados da UF
  uf_imputado <- fluxo_um %>%
    filter(UF == uf)

  # Agrupa os nascimentos por grupo etário da mãe
  nascimentos_uf <- uf_imputado %>%
    mutate(
      Grupo_idade = cut(as.numeric(IDADEMAE), breaks = seq(15, 50, 5), right = FALSE)
    ) %>%
    group_by(Grupo_idade) %>%
    summarise(nascimentos = n(), .groups = "drop") %>%
    filter(!is.na(Grupo_idade))

  # Junta população e nascimentos e calcula a TEF
  teff_uf <- nascimentos_uf %>%
    inner_join(pop_uf, by = "Grupo_idade") %>%
    mutate(TEFF = nascimentos / Populacao)
  

  # Calcula a Taxa de Fecundidade Total (TFT)
  tftf <- sum(teff_uf$TEFF) * 5
  tftf <- formatC(tftf, format = "f", digits = 2)
  teff_uf$TEFF <- formatC(teff_uf$TEFF, format = "f", digits = 4)
  # Exibe os resultados
  message("TFTF para ", uf, ": ", tftf)

  # Salva objetos com nomes específicos
  assign(paste0("teff_", uf), teff_uf)
  assign(paste0("tftf_", uf), tftf)
  }

```

#### Regiões
```{r}
# Lista de regiões presentes no dataframe
regioes_unicas <- unique(na.omit(fluxo_um$REGIAO))

# Inicializa lista para armazenar resultados
resultados_regioes_tftf <- list()

for (reg in regioes_unicas) {

  dados_regiao <- fluxo_um %>%
    filter(REGIAO == reg)

  # Nascimentos por grupo etário
  nascimentos_reg <- dados_regiao %>%
    mutate(
      Grupo_idade = cut(as.numeric(IDADEMAE), breaks = seq(15, 50, 5), right = FALSE)
    ) %>%
    group_by(Grupo_idade) %>%
    summarise(nascimentos = n(), .groups = "drop") %>%
    filter(!is.na(Grupo_idade))

  # População da região
  pop_reg <- populacao %>%
    filter(SEXO == "Mulheres", SIGLA == reg) %>%
    pivot_longer(cols = as.character(ano), names_to = "Ano", values_to = "Populacao") %>%
    mutate(
      Ano = as.integer(Ano),
      Grupo_idade = cut(IDADE, breaks = seq(15, 50, 5), right = FALSE)
    ) %>%
    filter(!is.na(Grupo_idade)) %>%
    group_by(Grupo_idade) %>%
    summarise(Populacao = sum(Populacao, na.rm = TRUE), .groups = "drop")

  # Cálculo da TEF e TFT
  teff_reg <- nascimentos_reg %>%
    inner_join(pop_reg, by = "Grupo_idade") %>%
    mutate(TEFF = nascimentos / Populacao)

    # Calcula a Taxa de Fecundidade Total (TFT)
 
   tftf <- sum(teff_reg$TEFF) * 5
   tftf <- formatC(tftf, format = "f", digits = 2)
   teff_reg$TEFF <- formatC(teff_reg$TEFF, format = "f", digits = 4)
 

  resultados_regioes_tftf[[reg]] <- list(teff = teff_reg, tftf = tftf)
  message("TFTF para região ", reg, ": ", tftf)
  
}

```

#### Brasil
```{r}

dados_brasil <- fluxo_um

# Agrupamento por grupo etário da mãe
nascimentos_br <- dados_brasil %>%
  mutate(
    Grupo_idade = cut(as.numeric(IDADEMAE), breaks = seq(15, 50, 5), right = FALSE)
  ) %>%
  group_by(Grupo_idade) %>%
  summarise(nascimentos = n(), .groups = "drop") %>%
  filter(!is.na(Grupo_idade))

# População do Brasil
pop_br <- populacao %>%
  filter(SEXO == "Mulheres", SIGLA == "BR") %>%
  pivot_longer(cols = as.character(ano), names_to = "Ano", values_to = "Populacao") %>%
  mutate(
    Ano = as.integer(Ano),
    Grupo_idade = cut(IDADE, breaks = seq(15, 50, 5), right = FALSE)
  ) %>%
  filter(!is.na(Grupo_idade)) %>%
  group_by(Grupo_idade) %>%
  summarise(Populacao = sum(Populacao, na.rm = TRUE), .groups = "drop")

# Cálculo da TEF e TFT
teff_br <- nascimentos_br %>%
  inner_join(pop_br, by = "Grupo_idade") %>%
  mutate(TEFF = nascimentos / Populacao)

tftf_brasil <- sum(teff_br$TEFF) * 5
tftf_brasil <- formatC(tftf_brasil, format = "f", digits = 2)

teff_br$TEFF <- formatC(teff_br$TEFF, format = "f", digits = 4)
message("TFTF Brasil: ", tftf_brasil)

```






### organiza para exportação taxas masculinas tabelas fluxo 1 

```{r}
# Nomes das regiões já presentes no objeto
regioes <- names(fluxo_um_resultados_regioes)

# Junta os dataframes TEFM de cada região e adiciona a coluna UF com o nome da região
tefm_regioes <- map_dfr(regioes, function(reg) {
  df <- fluxo_um_resultados_regioes[[reg]]$tefm
  df$UF <- reg
  df
})

tftm_regioes <- map_dfr(regioes, function(reg) {
  tft <- fluxo_um_resultados_regioes[[reg]]$tft
  tibble(
    UF = reg,
    TFTM = tft
  )
})


# Adiciona o Brasil
fluxo_um_tefm_br$UF <- "BR"
tefm_regioes <- bind_rows(tefm_regioes, fluxo_um_tefm_br)

fluxo_um_tftm_brasil$UF <- "BR"

# Criar tibble
tftm_brasil <- tibble(
  UF = fluxo_um_tftm_brasil$UF,
  TFTM = fluxo_um_tftm_brasil[[1]]
)

tftm_regioes <- bind_rows(tftm_regioes, tftm_brasil)




# Dados dos estados
tefm_estados <- map_dfr(UFs, function(uf) {
  df <- get(paste0("tefm_", uf))
  df$UF <- uf
  df
})


tftm_estados <- map_dfr(UFs, function(uf) {
  df <- get(paste0("tftm_", uf))
  valor = df
  tibble(   
  UF  = uf,
  TFTM = valor
)})

 

tefm_todos <- bind_rows(tefm_estados, tefm_regioes)
tftm_todos <- bind_rows(tftm_estados, tftm_regioes)


ordem_final <- c(
  "BR", "NO", "ND", "SD", "SU", "CO",  # Regiões
  "RO", "AC", "AM", "RR", "PA", "AP", "TO",  # Norte
  "MA", "PI", "CE", "RN", "PB", "PE", "AL", "SE", "BA",  # Nordeste
  "MG", "ES", "RJ", "SP",  # Sudeste
  "PR", "SC", "RS",  # Sul
  "MS", "MT", "GO", "DF"   # Centro-Oeste
)
tefm_tabela_larga <- tefm_todos %>%
  select(-nascimentos, -Populacao) %>%
  mutate(
    UF = factor(UF, levels = ordem_final),
    #TEFM = as.numeric(sub(",", ".", TEFM))  # converte para número real
  ) %>%
  pivot_wider(
    names_from = Grupo_idade,
    values_from = TEFM  # move os valores de TEFM para as colunas
  ) %>%
  arrange(UF)

tftm_tabela_larga <- tftm_todos %>%
  mutate(
    UF = factor(UF, levels = ordem_final),
  ) %>%
  arrange(UF)


```




### Exporta taxas masculinas tabelas TEFM e TFTM de todos os fluxos 

```{r}

# Define nomes das regiões presentes no objeto
regioes <- names(fluxo_dois_resultados_regioes)

# Junta os dataframes TEFM de cada região e adiciona a coluna UF com o nome da região
tefm_regioes <- map_dfr(regioes, function(reg) {
  df <- fluxo_dois_resultados_regioes[[reg]]$tefm
  df$UF <- reg
  df
})

# Adiciona o Brasil
fluxo_dois_tefm_br$UF <- "BR"
tefm_todos <- bind_rows(tefm_regioes, fluxo_dois_tefm_br)

ordem_regioes <- c("BR", "NO", "ND", "SD", "SU", "CO")

tefm_fluxo_dois_larga <- tefm_todos %>%
  select(-nascimentos, -Populacao) %>%
  mutate(
    UF = factor(UF, levels = ordem_regioes),
    TEFM = as.numeric(sub(",", ".", TEFM))  
  ) %>%
  pivot_wider(names_from = Grupo_idade, values_from = TEFM) %>%
  arrange(UF)

#---------------

fluxo_tres_tefm_br_larga <- fluxo_tres_tefm_br %>%
  select(Grupo_idade, TEFM) %>%  # mantém só o necessário
  pivot_wider(names_from = Grupo_idade, values_from = TEFM) %>%
  mutate(UF = "BR") %>%
  select(UF, everything())  # coloca UF na primeira coluna

#---------------

# Lista de regiões
regioes <- names(fluxo_dois_resultados_regioes)

# Extrai os TFTs das regiões em formato tidy
tft_fluxo_dois_regioes <- map_dfr(regioes, function(reg) {
  tibble(
    UF = reg,
    TFT = fluxo_dois_resultados_regioes[[reg]]$tftm)
})
# Cria tibble com TFT do Brasil (fluxo 2)
tft_fluxo_dois_br <- tibble(
  UF = "BR",
  TFT = fluxo_dois_tftm_brasil[[1]])

# Adiciona a linha do Brasil
tft_fluxo_dois_todos <- bind_rows(
  tibble(UF = "BR", TFT =  tft_fluxo_dois_br$TFT),
  tft_fluxo_dois_regioes
)

fluxo_tres_tftm_brasil_trib <- tibble(
  UF = "BR",
  TFT = fluxo_tres_tftm_brasil[[1]]
)

caminho_arquivo <- paste0(path_res, ano, "_TEF_TFT_Fluxos.xlsx")


write_xlsx(
  list(
    "Fluxo1_TEFM" = tefm_tabela_larga,
    "Fluxo2_TEFM" = tefm_fluxo_dois_larga,
    "Fluxo3_TEFM_br" = fluxo_tres_tefm_br_larga,
    "Fluxo1_TFTM_uf_reg_br" = tftm_tabela_larga,
    "Fluxo2_TFTM_reg_br" = tft_fluxo_dois_todos,
    "Fluxo3_TFTM_br" = fluxo_tres_tftm_brasil_trib
  ),
  path = caminho_arquivo)



```


### Exporta taxas Femininas
```{r}
# Nomes das regiões já presentes no objeto
regioes <- names(resultados_regioes_tftf)

# Junta os dataframes TEFM de cada região e adiciona a coluna UF com o nome da região
teff_regioes <- map_dfr(regioes, function(reg) {
  df <-  resultados_regioes_tftf[[reg]]$teff
  df$UF <- reg
  df
})

# Adiciona o Brasil
teff_br$UF <- "BR"
teff_regioes_br <- bind_rows(teff_regioes, teff_br)

# Dados dos estados teff
teff_estados <- map_dfr(UFs, function(uf) {
  df <- get(paste0("teff_", uf))
  df$UF <- uf
  df
})


teff_todos <- bind_rows(teff_estados, teff_regioes_br)


ordem_final <- c(
  "BR", "NO", "ND", "SD", "SU", "CO",  
  "RO", "AC", "AM", "RR", "PA", "AP", "TO", 
  "MA", "PI", "CE", "RN", "PB", "PE", "AL", "SE", "BA", 
  "MG", "ES", "RJ", "SP",  
  "PR", "SC", "RS",  
  "MS", "MT", "GO", "DF"   
)
teff_tabela_larga <- teff_todos %>%
  select(-nascimentos, -Populacao) %>%
  mutate(
    UF = factor(UF, levels = ordem_final),
    TEFF =TEFF  
  ) %>%
  pivot_wider(
    names_from = Grupo_idade,
    values_from = TEFF  
  ) %>%
  arrange(UF)


tftf_estados <- map_dfr(UFs, function(uf) {
  valor <- get(paste0("tftf_", uf))
  tibble(
    UF = uf,
    TFTF = valor)
})

tftf_regioes <- map_dfr(regioes, function(reg) {
  tibble(
    UF = reg,
    TFTF = resultados_regioes_tftf[[reg]]$tftf
  )
})

valor_br_tftf = tftf_brasil
tftf_brasil_uniao <- tibble(
  UF = "BR",
  TFTF = valor_br_tftf  
)

tftf_todos <- bind_rows(tftf_estados, tftf_regioes, tftf_brasil_uniao)

tftf_todos<- tftf_todos %>%
  mutate(UF = factor(UF, levels = ordem_final)) %>%
  arrange(UF)

write_xlsx(list(teff_tabela_larga,tftf_todos), paste0(path_res, ano, "_taxas_femininas.xlsx"))

```


#### Incluir diferença entre as TFTs
```{r}
tft_fem_mas_e_dif = left_join(tftf_todos, tftm_tabela_larga, by="UF")

# Passo 1: converter para número e calcular diferença
tft_fem_mas_e_dif <- tft_fem_mas_e_dif %>%
  mutate(
    TFTF = as.numeric(gsub(",", ".", TFTF)),
    TFTM = as.numeric(gsub(",", ".", TFTM)),
    Diferença = TFTM - TFTF
  )


# Passo 2: converter novamente para string com vírgula
tft_fem_mas_e_dif <- tft_fem_mas_e_dif %>%
  mutate(
    TFTF = gsub("\\.", ",", format(round(TFTF, 2), nsmall = 2)),
    TFTM = gsub("\\.", ",", format(round(TFTM, 2), nsmall = 2)),
    Diferença = gsub("\\.", ",", format(round(Diferença, 2), nsmall = 2))
  )

write_xlsx(tft_fem_mas_e_dif, paste0(path_res, ano, "_tft_fem_mas_e_dif.xlsx"))

```


### Idade média da fecundidade
```{r}


# Filtrar valores válidos
fluxo_validado <- fluxo_um %>%
  mutate(
    IDADEMAE = as.numeric(IDADEMAE),
    IDADEPAI = as.numeric(IDADEPAI)
  )

# Calcular por REGIÃO
idade_media_regiao <- fluxo_validado %>%
  filter(!is.na(IDADEMAE), IDADEMAE >= 15, IDADEMAE <= 50,
         !is.na(IDADEPAI), IDADEPAI >= 15, IDADEPAI <= 60) %>%
  group_by(REGIAO) %>%
  summarise(
    idade_media_mae = mean(IDADEMAE, na.rm = TRUE),
    idade_media_pai = mean(IDADEPAI, na.rm = TRUE),
    .groups = "drop"
  )

# Calcular para o BRASIL
idade_media_brasil <- fluxo_validado %>%
  filter(!is.na(IDADEMAE), IDADEMAE >= 15, IDADEMAE <= 50,
         !is.na(IDADEPAI), IDADEPAI >= 15, IDADEPAI <= 60) %>%
  summarise(
    REGIAO = "BRASIL",
    idade_media_mae = mean(IDADEMAE, na.rm = TRUE),
    idade_media_pai = mean(IDADEPAI, na.rm = TRUE)
  )

# Juntar os resultados
idade_media_total <- bind_rows(idade_media_regiao, idade_media_brasil)

idade_media_total


write_xlsx(idade_media_total, paste0(path_res, ano, "_idade_media_a_fecundidade.xlsx"))


```



### graficos das TEFs

```{r}
library(dplyr)
library(ggplot2)
library(glue)
library(purrr)


plot_tef_por_uf <- function(uf) {
  # Construir nomes dos objetos
  nome_tefm <- glue("tefm_{uf}")
  nome_teff <- glue("teff_{uf}")
  
  # Obter os data frames a partir do ambiente global
  tefm <- get(nome_tefm, envir = .GlobalEnv)
  teff <- get(nome_teff, envir = .GlobalEnv)

  # Corrigir colunas TEF
  tefm_proc <- tefm %>%
    mutate(TEF = as.numeric(gsub(",", ".", TEFM)),
           Tipo = "TEFM") %>%
    select(Grupo_idade, TEF, Tipo)

  teff_proc <- teff %>%
    mutate(TEF = as.numeric(gsub(",", ".", TEFF)),
           Tipo = "TEFF") %>%
    select(Grupo_idade, TEF, Tipo)

  # Juntar
  tef_total <- bind_rows(tefm_proc, teff_proc)

  # Ordenar faixas etárias
  tef_total <- tef_total %>%
    mutate(Grupo_idade = factor(Grupo_idade, levels = unique(Grupo_idade)))

  # Gerar gráfico
  ggplot(tef_total, aes(x = Grupo_idade, y = TEF, color = Tipo, group = Tipo)) +
    geom_line(size = 1) +
    geom_point(size = 2) +
    labs(
      #title = glue("{uf}"), #Taxa Específica de Fecundidade Masculina e Feminina por Faixa Etária - 
      x = "Grupo de Idade",
      y = "Taxa Específica de Fecundidade",
      color = ""
    ) + scale_y_continuous(
    limits = c(0, 0.15),
    labels = scales::number_format(accuracy = 0.001, decimal.mark = ",") # 3 casas e vírgula
)+theme_minimal() +
    theme(axis.text.x = element_text(angle = 45, hjust = 1, size = 14),   
          axis.text.y = element_text(size = 14),                          
          axis.title.x = element_text(size = 14),          
          axis.title.y = element_text(size = 14),          
          legend.title = element_text(size = 13),          
          legend.text = element_text(size = 12),                          
          legend.position = "bottom")
}


library(fs)  # para criar diretórios

salvar_graficos_por_regiao <- function(uf_regiao, path_base = ".") {
  regioes <- na.omit(unique(uf_regiao$SIGLA_regiao_lable))
  
  for (reg in regioes) {
    ufs_da_regiao <- uf_regiao %>%
      filter(SIGLA_regiao_lable == reg) %>%
      pull(SIGLA)
    
    # Criar pasta da região
    path_regiao <- file.path(path_base, paste0("graficos_tef_", reg))
    if (!dir_exists(path_regiao)) dir_create(path_regiao)
    
    for (uf in ufs_da_regiao) {
      # Tenta gerar o gráfico
      plot <- tryCatch({
        plot_tef_por_uf(uf)
      }, error = function(e) {
        message(glue("❌ Erro ao gerar gráfico para {uf}: {e$message}"))
        return(NULL)
      })
      
      # Se gráfico foi gerado com sucesso, salvar
      if (!is.null(plot)) {
        nome_arquivo <- file.path(path_regiao, glue("TEF_{uf}.png"))
        ggsave(filename = nome_arquivo, plot = plot, width = 6, height = 4, dpi = 300)
        message(glue("✅ Gráfico salvo: {nome_arquivo}"))
      }
    }
  }
}



salvar_graficos_por_regiao(uf_regiao, path_base = path)


```
### grafico por região
```{r}


library(dplyr)
library(ggplot2)
library(glue)
library(purrr)
library(fs)

plot_tef_por_regiao <- function(ufs) {
  lista_tef <- map(ufs, function(uf) {
    nome_tefm <- glue("tefm_{uf}")
    nome_teff <- glue("teff_{uf}")
    
    tefm <- get(nome_tefm, envir = .GlobalEnv)
    teff <- get(nome_teff, envir = .GlobalEnv)
    
    tefm_proc <- tefm %>%
      mutate(
        TEF = as.numeric(gsub(",", ".", TEFM)),
        Tipo = "TEFM",
        UF = uf
      ) %>%
      select(UF, Grupo_idade, TEF, Tipo)
    
    teff_proc <- teff %>%
      mutate(
        TEF = as.numeric(gsub(",", ".", TEFF)),
        Tipo = "TEFF",
        UF = uf
      ) %>%
      select(UF, Grupo_idade, TEF, Tipo)
    
    bind_rows(tefm_proc, teff_proc)
  })
  
  tef_total <- bind_rows(lista_tef) %>%
    mutate(Grupo_idade = factor(Grupo_idade, levels = unique(Grupo_idade)))
  
  # Gráfico único: uma cor para TEFM/TEFF, e linhas separadas por UF
  ggplot(tef_total, aes(x = Grupo_idade, y = TEF, color = Tipo, group = interaction(UF, Tipo))) +
    geom_line(aes(linetype = UF), size = 1) +     # linhas com padrão por UF
    geom_point(aes(shape = UF), size = 3) +       # pontos com símbolo por UF
    labs(
      x = "Grupo de Idade",
      y = "Taxa Específica de Fecundidade",
      color = "Tipo",
      linetype = "UF",
      shape = "UF"
    ) +
    scale_y_continuous(
      limits = c(0, 0.15),
      labels = scales::number_format(accuracy = 0.001, decimal.mark = ",")
    ) +
    theme_minimal() +
    theme(
      axis.text.x = element_text(angle = 45, hjust = 1, size = 12),
      axis.text.y = element_text(size = 12),
      axis.title.x = element_text(size = 14),
      axis.title.y = element_text(size = 14),
      legend.title = element_text(size = 13),
      legend.text = element_text(size = 12),
      legend.position = "bottom"
    )
}




salvar_graficos_por_regiao <- function(uf_regiao, path_base = ".") {
  regioes <- na.omit(unique(uf_regiao$SIGLA_regiao_lable))
  
  for (reg in regioes) {
    ufs_da_regiao <- uf_regiao %>%
      filter(SIGLA_regiao_lable == reg) %>%
      pull(SIGLA)
    
    # Criar pasta da região
    path_regiao <- file.path(path_base, paste0("graficos_tef_", reg))
    if (!dir_exists(path_regiao)) dir_create(path_regiao)
    
    # Dividir UFs em grupos de no máximo 4
    grupos <- split(ufs_da_regiao, ceiling(seq_along(ufs_da_regiao) / 4))
    
    for (i in seq_along(grupos)) {
      ufs_lote <- grupos[[i]]
      
      plot <- tryCatch({
        plot_tef_por_regiao(ufs_lote)
      }, error = function(e) {
        message(glue("❌ Erro ao gerar gráfico para região {reg} parte {i}: {e$message}"))
        return(NULL)
      })
      
      if (!is.null(plot)) {
        nome_arquivo <- file.path(path_regiao, glue("TEF_{reg}_parte{i}.png"))
        ggsave(filename = nome_arquivo, plot = plot, width = 9, height = 6, dpi = 300)
        message(glue("✅ Gráfico salvo: {nome_arquivo}"))
      }
    }
  }
}

salvar_graficos_por_regiao(uf_regiao, path_base = path)

```





# graficos das tefs Brasil e regiões
```{r}
library(dplyr)
library(ggplot2)
library(purrr)
library(glue)

# Extrair e combinar os dados de cada região
dados_regioes <- imap_dfr(fluxo_um_resultados_regioes, function(reg, nome_regiao) {
  reg$tefm %>%
    mutate(
      TEF = as.numeric(gsub(",", ".", TEFM)),
      UF = nome_regiao
    ) %>%
    select(Grupo_idade, TEF, UF)
})

# Incluir o Brasil
dados_brasil <- fluxo_um_tefm_br %>%
  mutate(
    TEF = as.numeric(gsub(",", ".", TEFM)),
    UF = "BR"
  ) %>%
  select(Grupo_idade, TEF, UF)

# Juntar tudo
dados_total <- bind_rows(dados_regioes, dados_brasil)

# Corrigir ordem das faixas etárias
dados_total <- dados_total %>%
  mutate(Grupo_idade = factor(Grupo_idade, levels = unique(Grupo_idade)))

# Gráfico
ggplot(dados_total, aes(x = Grupo_idade, y = TEF, color = UF, group = UF)) +
  geom_line(size = 1) +
  geom_point(size = 2) +
  labs(
    # title = "Taxa Específica de Fecundidade Masculina por Faixa Etária – Brasil e Regiões",
    x = "Grupo de Idade",
    y = "Taxa Específica de Fecundidade Masculina",
    color = "Região"
  ) +
   scale_y_continuous(
    limits = c(0, 0.15),
    labels = scales::number_format(accuracy = 0.001, decimal.mark = ",") # 3 casas e vírgula
)+
  theme_minimal() +
  theme(
    axis.text.x = element_text(angle = 45, hjust = 1, size = 12),
    axis.text.y = element_text(size = 12),
    axis.title = element_text(size = 14, face = "bold"),
    legend.title = element_text(size = 13, face = "bold"),
    legend.text = element_text(size = 12),
    plot.title = element_text(hjust = 0.5, size = 15, face = "bold"),
    legend.position = "bottom"
  )

 filename = paste0(path,"TEFM_Brasil_Regioes.png" )
 ggsave(filename, width = 8, height = 6, dpi = 300)

```


```{r}
library(dplyr)
library(ggplot2)
library(glue)
library(fs)
library(purrr)

# Função principal para região ou Brasil
plot_teff_tefm_regiao <- function(regiao, teff_todos, fluxo_tefm, fluxo_tefm_br, uf_regiao) {
  if (regiao == "BR") {
    # --- Dados do Brasil ---
    tefm <- fluxo_tefm_br %>%
      mutate(
        TEF = as.numeric(gsub(",", ".", TEFM)),
        Tipo = "TEFM"
      ) %>%
      select(Grupo_idade, TEF, Tipo)
    
    teff <- teff_todos %>%
      filter(UF == "BR") %>%
      mutate(
        TEF = as.numeric(gsub(",", ".", TEFF)),
        Tipo = "TEFF"
      ) %>%
      select(Grupo_idade, TEF, Tipo)

  } else {


    teff <- teff_todos %>%
      filter(UF == regiao) %>%
      mutate(TEF = as.numeric(gsub(",", ".", TEFF)),
        Tipo = "TEFF",
        .groups = "drop"
      )

    # TEFM: vem da lista
    tefm_raw <- fluxo_tefm[[regiao]]$tefm
    tefm <- tefm_raw %>%
      mutate(
        TEF = as.numeric(gsub(",", ".", TEFM)),
        Tipo = "TEFM"
      ) %>%
      select(Grupo_idade, TEF, Tipo)
  }

  # Combinar TEFM e TEFF
  dados <- bind_rows(tefm, teff) %>%
    mutate(
      Grupo_idade = factor(Grupo_idade, levels = unique(Grupo_idade))
    )

  # Criar diretório
  dir_create(path)

  # Plot
  grafico <- ggplot(dados, aes(x = Grupo_idade, y = TEF, color = Tipo, group = Tipo)) +
    geom_line(size = 1) +
    geom_point(size = 2) +
    labs(
      #title = glue("Taxa Específica de Fecundidade por Faixa Etária – {regiao}"),
      x = "Grupo de Idade",
      y = "Taxa Específica de Fecundidade",
      color = ""
    ) + scale_y_continuous(
    limits = c(0, 0.15),
    labels = scales::number_format(accuracy = 0.001, decimal.mark = ","))+    
    theme_minimal() +
    theme(
      axis.text.x = element_text(angle = 45, hjust = 1, size = 12),
      axis.text.y = element_text(size = 12),
      axis.title = element_text(size = 14),
      legend.title = element_text(size = 14),
      legend.text = element_text(size = 12),
      #plot.title = element_text(hjust = 0.5, size = 15, face = "bold"),
      legend.position = "bottom"
    )

  # Salvar
  nome_arquivo <- file.path(path, glue("TEF_{regiao}.png"))
  ggsave(nome_arquivo, grafico, width = 7, height = 5, dpi = 300)

  message(glue("✅ Gráfico salvo: {nome_arquivo}"))
}


# Rodar para cada região
walk(c("NO", "ND", "CO", "SD", "SU", "BR"), ~ 
  plot_teff_tefm_regiao(.x, teff_todos, fluxo_um_resultados_regioes, fluxo_um_tefm_br, uf_regiao)
)

```


## Razão das TFTs

```{r}
library(dplyr)
library(ggplot2)

# Juntar as tabelas
tft_merged <- left_join(tftm_tabela_larga, tftf_todos, by = "UF") %>%
  mutate(
    TFTM = as.numeric(gsub(",", ".", TFTM)),
    TFTF = as.numeric(gsub(",", ".", TFTF))
  ) %>% 
  filter(!(UF %in% c("BR","NO", "ND", "SU", "SD", "CO")) )


# Plotar
RTFT = ggplot(tft_merged, aes(x = TFTM, y = TFTF, label = UF)) +
  geom_point(size = 1, color = "red") +
  geom_text(vjust = -0.8, size = 3.5) +
  geom_abline(slope = 1, intercept = 0, linetype = "dashed", color = "gray40") +
  labs(
    x = "Taxa de Fecundidade Total Masculina (TFTM)",
    y = "Taxa de Fecundidade Total Feminina (TFTF)"
    #,title = "Comparação entre TFTM e TFTF por UF"
  ) +
  theme_minimal() +
   theme(
    axis.title = element_text( size = 14),
    axis.text = element_text(size = 12)
  )

  ggsave(paste0(path, "RTFT.pdf"), RTFT, width = 7, height = 5, dpi = 300)
```




```{r}
RTFT_zoom = ggplot(tft_merged, aes(x = TFTM, y = TFTF, label = UF)) +
  geom_point(size = 1, color = "red") +
  geom_text(vjust = -0.8, size = 3.5) +
  geom_abline(slope = 1, intercept = 0, linetype = "dashed", color = "gray40") +
  labs(
    x = "Taxa de Fecundidade Total Masculina (TFTM)",
    y = "Taxa de Fecundidade Total Feminina (TFTF)"
  ) +
  theme_minimal() +
  theme(
    axis.title = element_text( size = 14),
    axis.text = element_text(size = 12)
  ) +
  coord_cartesian(xlim = c(1.4, 1.7), ylim = c(1.4, 1.7))  

ggsave(paste0(path, "zoom_RTFT.pdf"), RTFT_zoom, width = 7, height = 5, dpi = 300)
RTFT

```









```{r}
tft_merged = tft_merged %>% 
  mutate(RTFT = TFTM/TFTF)


write_xlsx(tft_merged,
  path = paste0(path_res, "Razao_TFTs.xlsx"))


```







#--------- DEPRECADO

# Missing


```{r}


# library(naniar)  # para miss_var_summary
# 
# 
# # Lista para armazenar resultados por UF
# miss_ufs <- list()
# 
# # 1. Calcular miss por UF e guardar em lista
# ufs_all <- c(NO, ND, CO, SD, SU)
# 
# for (uf in UFs) {
#   temp <- get(uf)  # dataframe da UF
#   mis <- miss_var_summary(temp)
#   assign(paste0(uf,"_miss"), mis)   # opcional salvar no ambiente global
#   miss_ufs[[uf]] <- mis              # salvar em lista para acesso rápido
# }
# 
# # 2. Calcular miss para cada região concatenando os dataframes das UFs
# 
# for (nome_regiao in names(regioes)) {
#   ufs <- regioes[[nome_regiao]]  # vetor de UFs da região
# 
#   dados_regiao <- do.call(rbind, lapply(ufs, get))
#   
#   miss_regiao <- miss_var_summary(dados_regiao)
#   
#   assign(paste0(nome_regiao, "_miss"), miss_regiao)
# }


```


```{r}
# library(dplyr)
# library(tidyr)
# 
# # Função para agregar missings por região
# miss_regiao <- lapply(names(regioes), function(reg) {
#   ufs <- regioes[[reg]]
#   # Pegar os missings das UFs da região e concatenar
#   miss_ufs <- do.call(rbind, lista_missings[ufs])
#   
#   # Agrupar por variável e calcular soma de missing e média de pct_missing ponderada por tamanho?
#   # Se quiser média simples:
#   miss_agrup <- miss_ufs %>%
#     group_by(variable) %>%
#     summarise(
#       n_miss = sum(n_miss),
#       pct_miss = mean(pct_miss)
#     ) %>%
#     mutate(REGIAO = reg)
#   
#   return(miss_agrup)
# })
# 
# # Dataframe único com missings por região
# miss_regioes_df <- bind_rows(miss_regiao)

```


```{r}
# miss_brasil_df <- miss_var_summary(dados_brasil) %>%
#   mutate(REGIAO = "Brasil")

```

```{r}
# Adicionar coluna UF nas tabelas originais de missings
# ufs_miss_df <- do.call(rbind, lapply(names(lista_missings), function(uf) {
#   df <- lista_missings[[uf]]
#   df$UF <- uf
#   df
# }))
# 
# # Concatenar todas as tabelas com coluna de origem
# miss_total <- bind_rows(
#   ufs_miss_df %>% mutate(NIVEL = "UF"),
#   miss_regioes_df %>% rename(UF = REGIAO) %>% mutate(NIVEL = "Região"),
#   miss_brasil_df %>% rename(UF = REGIAO) %>% mutate(NIVEL = "Brasil")
# )

```

```{r}

# 
# # Dicionário com nomes originais e nomes novos
# mapeamento_nomes <- c(
#   IDADEPAI      = "Idade do pai",
#   ESTCIVMAE     = "Estado civil da mãe",
#   TPFUNCRESP    = "Função",
#   IDADEMAE      = "Idade da mãe",
#   HORANASC_turno = "Turno da hora do nascimento"
# )
# 
# renomear_colunas_seguro <- function(df) {
#   nomes_atuais <- colnames(df)
#   nomes_novos <- nomes_atuais
#   for (i in seq_along(nomes_atuais)) {
#     if (nomes_atuais[i] %in% names(mapeamento_nomes)) {
#       nomes_novos[i] <- mapeamento_nomes[nomes_atuais[i]]
#     }
#   }
#   colnames(df) <- nomes_novos
#   return(df)
# }
# 
# library(tidyr)
# library(scales)
# 
# # Ajustar tipos e ordenar
# miss_total <- miss_total %>%
#   mutate(
#     n_miss = as.numeric(n_miss),
#     pct_miss = as.numeric(pct_miss)
#   ) %>%
#   select(UF, everything()) %>%
#   mutate(UF = factor(UF, levels = c("Brasil",names(regioes) , ufs_all))) %>%
#   arrange(UF)
# 
# miss_total <- miss_total %>%
#   rename(codigo_lugar = UF) 
# 
# # Tabela wide com percentuais formatados
# tabela_pct <- miss_total %>%
#   select(codigo_lugar, variable, pct_miss) %>%
#   pivot_wider(names_from = variable, values_from = pct_miss) %>%
#   mutate(across(where(is.numeric), ~ scales::percent(.x / 100, accuracy = 0.01)))
# 
# 
# # Tabela wide com números absolutos formatados
# tabela_abs <- miss_total %>%
#   select(codigo_lugar, variable, n_miss) %>%
#   pivot_wider(names_from = variable, values_from = n_miss) %>%
#   mutate(across(where(is.numeric), ~ format(.x, big.mark = ".", decimal.mark = ",")))
# 
# # Renomear colunas (reaproveitando sua função)
# tabela_abs <- renomear_colunas_seguro(tabela_abs)
# tabela_pct <- renomear_colunas_seguro(tabela_pct)
# 
# # Exportar XLSX
# openxlsx::write.xlsx(tabela_pct, paste0(path_res, ano, "_tabela_pct_miss.xlsx"), overwrite = TRUE)
# openxlsx::write.xlsx(tabela_abs, paste0(path_res, ano, "_tabela_n_miss.xlsx"), overwrite = TRUE)
# 


```



