
---
title: "Simulação de Dados e Avaliação de Métodos de Imputação para a idade do pai"
author: "mIRNA"
date: "`r Sys.Date()`"
output: html_document
---

```{r setup, include=FALSE}
knitr::opts_chunk$set(echo = TRUE)

```


# Passos para simulação:

1.  Métodos de geração do dado 'real'

2.  Métodos de geração do missing simulado (MCAR, MAR, NMAR)

3.  Métodos de imputação

4.  Métodos de análise (obj.: avaliação da qualidade da imputação para determinar os limites de confiabilidade)

## Métodos de geração do dado 'real'

### Cuidados para a geração dos dados 'reais', o que Gerkovink e Oberman chamam de '*verdade fundante simulada*'

------------------------------------------------------------------------

#### Compreender a estrutura dos dados

-   **Relação entre as variáveis**: Identificar as variáveis de interesse e suas relações (e.g., correlação).

-   **Propriedades estatísticas**: Analisar estatísticas resumo (média, variância, assimetria, etc.) e checar se os dados seguem alguma distribuição de probabilidade conhecida (e.g., normal, exponêncial).

```{r, warnings= FALSE}
 # Lista de pacotes necessários
pacotes <- c(
  "naniar",
  "mice",
  "RCurl",
  "tidyverse",
  "ggplot2",
  "stringr",
  "RColorBrewer",
  "dplyr",
  "ggmice",
  "lubridate",
  "readxl"
)

# Instalar pacotes que ainda não estão instalados
pacotes_a_instalar <- pacotes[!pacotes %in% installed.packages()[, "Package"]]
if (length(pacotes_a_instalar) > 0) {
  install.packages(pacotes_a_instalar)
}

# Carregar todos os pacotes
lapply(pacotes, library, character.only = TRUE)

# CONFIGURANDO AMBIENTE
## Notação científica
options(scipen = 999)

## Decimais com vírgula
options(OutDec = ",")

```

```{r}

load("E:/2-nao_subi_git20241101/dados_2012-2022/Sul.RData", envir = parent.frame(), verbose = FALSE)

```

```{r}

Parana = Sul %>% 
filter(Sul$munResUf == "Paraná")
dim(Parana)
rm(Sul)
```

##### Relação entre as variáveis: Identificar as variáveis de interesse e suas relações (e.g., correlação).

```{r}
colnames(Parana)
```

Avaliando a documentação. Esse trecho visualiza a sessão da DN onde estão presentes as categorias associadas ao preenchimento da DN:

```{r}
#Estrutura_SINASC <- read_excel("E:/DOCS SINASC/Estrutura_SINASC_para_CD.xlsx")
#View(Estrutura_SINASC_para_CD)
ver = Estrutura_SINASC %>% 
  filter(`Sessão da DN`== "VII -\r\nPreenchimento") %>% 
  print()


```

```{r}
ver = Estrutura_SINASC %>% 
  filter(`Nome do campo no DBF`== "QTDGESTANT") %>% 
  print()

```

```{r}
Parana = Parana %>% 
  select("CODESTAB","CODMUNNASC","LOCNASC","IDADEMAE","ESTCIVMAE","ESCMAE","CODOCUPMAE", "QTDFILVIVO","CODMUNRES","GESTACAO","GRAVIDEZ","PARTO", "DTNASC","HORANASC","SEXO","RACACOR","RACACORMAE","NUMEROLOTE","DIFDATA","NATURALMAE","CODMUNNATU","ESCMAE2010","SERIESCMAE", "DTNASCMAE" ,"QTDGESTANT","IDADEPAI","STCESPARTO","CODUFNATU","TPFUNCRESP","TPDOCRESP","DTDECLARAC","munResStatus","munResTipo","munResNome","munResUf","munResLat","munResLon","um","Ano","missing")

```


#### Filtra idades do pai e da mãe para o intervalo plausível - demograficamente falando (retira valores discrepantes)

```{r}
Parana <- Parana %>%
  filter(
   (is.na(IDADEPAI) | (IDADEPAI >= 15 & IDADEPAI <= 59)),
    IDADEMAE >= 15 & IDADEMAE <= 49   
  )

Parana <- Parana %>%
  mutate(
     IDADEPAI= as.numeric(IDADEPAI),
      IDADEMAE= as.numeric(IDADEMAE)   
  )

  
```

```{r}
glimpse(Parana)
```

##### Transforma colunas para os tipos corretos:
HORA, DATA...
```{r}
library(lubridate)
library(hms)

Parana = Parana %>% 
       mutate(
    # Filtra valores inválidos ou transforma em NA
    HORANASC = ifelse(
      grepl("^[0-9]{1,4}$", HORANASC), # Verifica se HORANASC contém apenas números (1-4 dígitos)
      str_pad(HORANASC, width = 4, pad = "0"), # Preenche com zeros à esquerda se necessário
      NA_character_ # Define como NA se for inválido
    )
  ) %>%
  mutate(
    HORANASC = ifelse(
      is.na(HORANASC),
      NA, # Mantém NA para valores inválidos
      parse_hms(paste0(substr(HORANASC, 1, 2), ":", substr(HORANASC, 3, 4), ":00"))
    ),
    HORANASC = hms::hms(HORANASC),
    #DTNASC = as.Date(DTNASC, format = "%Y-%m-%d"),
    )
```

Dados geográficos georreferênciados
```{r}

library(sf)

# Preparar as coordenadas
Parana <- Parana %>%
  mutate(
    munResLat = as.numeric(gsub(",", ".", munResLat)),
    munResLon = as.numeric(gsub(",", ".", munResLon))
  ) %>%
  filter(!is.na(munResLat) & !is.na(munResLon)) # Remover linhas com coordenadas inválidas

# Criar objeto sf
Parana <- st_as_sf(
  Parana, # DataFrame base
  coords = c("munResLon", "munResLat"), # Nome das colunas
  crs = 4326 # Sistema de coordenadas geográficas (WGS 84)
)

```

### Pequeno resumo dos dados sem tratamentos:

#### Média das idades do pai e da mãe, assim como quantidade de NAs
```{r}
library(knitr)


# Selecionar colunas relevantes e resumir
custom_summary <- Parana %>%
  summarise(
    Total_Observacoes = n(),
    Media_IdadeMae = mean(as.numeric(IDADEMAE), na.rm = TRUE),
    Media_IdadePai = mean(as.numeric(IDADEPAI), na.rm = TRUE),
    Total_NAs_IdadeMae = sum(is.na(IDADEMAE)),
    Total_NAs_IdadePai = sum(is.na(IDADEPAI)),
  )

# Exibir como tabela formatada
kable(custom_summary, caption = "Resumo de Parana")

```


```{r}
library(skimr)
library(kableExtra)

 resumo_skim_df_original = skim(Parana)

# Salvar a tabela em formato LaTeX
latex_table <- resumo_skim_df_original %>%
  kable("latex", booktabs = TRUE, caption = "Resumo conjunto de dados Parana") %>%
  kable_styling(latex_options = c("hold_position", "striped"))

# Exportar a tabela para um arquivo .tex
#cat(latex_table, file = "skim_summary.tex")

resumo_skim_df_original 

```

Resumo dos valores ausentes

```{r}

naniar::miss_var_summary(Parana,warn_large_data = FALSE) %>%
  arrange(desc(pct_miss)) %>%
  knitr::kable(caption = "Resumo dos Valores Ausentes")

```


## Visualizando relações entre duas variáveis e seus dados faltantes 
(Se houver evidências de relações sistemáticas entre os dados ausentes e os valores observados os dados podem não ser MCAR, e sim MAR.)
```{r}
library(VIM)
#Save the plot to a file
#png("marginplot.png", width = 800, height = 600)
#VIM::marginplot(Parana[, c("IDADEPAI", "IDADEMAE")])
#dev.off()



```

**Interpretação de marginplot()**
*Pontos Azuis:* Casos onde são observados tanto IDADEPAI quanto IDADEMAE.
*Pontos Vermelhos:* Casos em que uma variável é observada e a outra está faltando.
*Boxplots:* Distribuições marginais dos valores observados para cada variável.
Se os pontos vermelhos se agruparem ou se alinharem sistematicamente com os valores observados, isso pode sugerir falta de MAR ou MNAR.

 ### Teste MCAR de Little's  
```{r}

# Restringir o teste MCAR a variáveis específicas
resultado_mcar <- naniar::mcar_test(Parana[, c("IDADEMAE", "IDADEPAI")])

# Exibir o resultado
print(resultado_mcar$p.value)

```
 

**Resultados:**
Se o p-valor for maior que 0.05, os dados para essas variáveis são considerados MCAR.
Se for menor ou igual a 0.05, rejeita-se a hipótese de MCAR.


### Distribuição e Correlação:

```{r}

# Definir o tamanho da amostra
tamanho_amostra <- 5000  # Ajuste conforme necessário

# Número de amostras
n_amostras <- 50

# Inicializar o data frame para armazenar os resultados
resultados <- tibble(Amostra = integer(), Variavel = character(), P_Valor = numeric())


# Loop para realizar o teste Shapiro-Wilk em várias amostras
for (i in 1:n_amostras) {
  # Selecionar amostras aleatórias
  amostra <- Parana %>%
    sample_n(tamanho_amostra) %>%
    mutate(
      IDADEPAI = as.numeric(IDADEPAI),
      IDADEMAE = as.numeric(IDADEMAE)
    )
  
  # Remover valores NA antes do teste Shapiro-Wilk
  amostra_pai <- na.omit(amostra$IDADEPAI)
  amostra_mae <- na.omit(amostra$IDADEMAE)
  
  # Teste Shapiro-Wilk para IDADEPAI
  if (length(amostra_pai) > 2) { # O Shapiro-Wilk requer pelo menos 3 observações
    sw_pai <- shapiro.test(amostra_pai)$p.value
    resultados <- resultados %>%
      add_row(Amostra = i, Variavel = "IDADEPAI", P_Valor = sw_pai)
  }
  
  # Teste Shapiro-Wilk para IDADEMAE
  if (length(amostra_mae) > 2) { # O Shapiro-Wilk requer pelo menos 3 observações
    sw_mae <- shapiro.test(amostra_mae)$p.value
    resultados <- resultados %>%
      add_row(Amostra = i, Variavel = "IDADEMAE", P_Valor = sw_mae)
  }
}

# Calcular a média dos p-valores em notação científica
media_p_valores <- resultados %>%
  group_by(Variavel) %>%
  summarise(Media_P_Valor = mean(P_Valor, na.rm = TRUE), .groups = "drop") %>%
  mutate(Media_P_Valor = format(Media_P_Valor, scientific = TRUE))

# Exibir os resultados em uma tabela formatada
media_p_valores %>%
  kable(
    caption = "Média dos P-Valores do Teste Shapiro-Wilk em 30 Amostras",
    col.names = c("Variável", "Média do P-Valor"),
    format = "markdown"
  )
```


##### Adequa para construção do modelo

```{r}
# Converter HORANASC em segundos do dia
Parana <- Parana %>%
  mutate(
    HORANASC_seconds = hms::as_hms(HORANASC) %>% as.numeric()
  )

Parana <- Parana %>%
  mutate(
    HORANASC_seconds_binned = cut(
      HORANASC_seconds,
      breaks = c(0, 21600, 43200, 64800, 86400),  # Midnight to 6AM, 6AM to Noon, etc.
      labels = c("Madrugada", "Manhã", "Tarde", "Noite"),
      include.lowest = TRUE
    )
  )





# Converte para factors
Parana <- Parana %>%
  mutate(
    LOCNASC = as.factor(LOCNASC),
    ESTCIVMAE = as.factor(ESTCIVMAE),
    RACACORMAE = as.factor(RACACORMAE),
    GESTACAO = as.factor(GESTACAO),
    TPFUNCRESP = as.factor(TPFUNCRESP),
    CODESTAB = as.factor(CODESTAB),
    NUMEROLOTE = as.factor(NUMEROLOTE),
    munResNome = as.factor(munResNome)
  )

```

### Calcula a probabilidade da idade do pai ser ausente de acordo com a idade da mae (e outros preditores):

**regularização LASSO**

Como a interpretação se compara à regressão logística:
A interpretação dos coeficientes diferentes de zero é conceitualmente a mesma da regressão logística.
No entanto, a regularização LASSO reduz os coeficientes, tornando mais difícil interpretar a magnitude exata dos efeitos.
É preferivel o LASSO à regressão logística em casos de:
 - Alta dimensionalidade:
 - Se houver muitos preditores, o LASSO ajuda selecionando apenas os mais relevantes.

Multicolinearidade:
O LASSO lida com a multicolinearidade penalizando preditores correlacionados e escolhendo entre eles.


```{r}

# Ajustar o modelo logístico

# Install and load glmnet for LASSO ou gml?
#install.packages("glmnet")
library(glmnet)

# Filtrar para linhas completas apenas
Parana_clean <- Parana %>%
  filter(complete.cases(IDADEMAE, HORANASC_seconds_binned, missing))  

# Criar a matriz de preditores com linhas limpas
x <- model.matrix(missing ~ 
                  IDADEMAE + HORANASC_seconds_binned, 
                  data = Parana_clean)[, -1]
y <- Parana_clean$missing


# Prepare data for glmnet
# x <- model.matrix(missing ~ 
#                   IDADEMAE +HORANASC_seconds_binned# + LOCNASC + CODESTAB + ESTCIVMAE +
#                   #RACACORMAE + DIFDATA + TPFUNCRESP + munResNome
#                   , data = Parana)[, -1]
# y <- Parana$missing

# Fit LASSO model
lasso_model <- glmnet(x, y, family = "binomial", alpha = 1)

# Cross-validation for optimal lambda
cv_lasso <- cv.glmnet(x, y, family = "binomial", alpha = 1)
optimal_lambda <- cv_lasso$lambda.min

# Extract coefficients at optimal lambda
coef(cv_lasso, s = "lambda.min")







```

**Interpretação dos resultados**

Um valor de p significativo (por exemplo, <0,05) sugere que a probabilidade de IDADEPAI estar faltando depende de IDADEMAE.
*O sinal do coeficiente:*
Um coeficiente positivo significa que IDADEMAE mais alto aumenta a probabilidade de falta.
Um coeficiente negativo significa que IDADEMAE mais alto diminui a probabilidade de falta.


------------------------------------------------------------------------

## 2. Escolha um Mecanismo Adequado para Gerar Dados

-   **Simulação Baseada em Modelo**:
    -   Utilize um modelo estatístico (por exemplo, mvrnorm no R) para gerar dados com propriedades conhecidas.
      Exemplo: Gerar dados com médias específicas (mu) e uma matriz de covariância (Sigma).


```{r}
library(MASS)
library(mice)
library(Metrics)

# Define parameters
m_values <- c(1, 2, 3)  # Number of missing variables
n_values <- c(120, 200, 500, 1000)  # Sample sizes
MR_values <- c(0.1, 0.2, 0.3, 0.4, 0.5)  # Missing rates
p_values <- list(c(3, 7), c(5, 5), c(7, 3))  # Value distributions
r_values <- c(0.2, 0.4, 0.6, 0.8)  # Correlation structures
k_values <- c("MCAR", "MAR", "MNAR")  # Missing mechanisms
l_loops <- 10  # Number of loops
bootstrap_reps <- 10  # Bootstrap repetitions

# Store results
results <- list()

# Nested loop
for (u in seq_along(m_values)) {  # Number of missing variables
  m <- m_values[u]
  
  for (v in seq_along(n_values)) {  # Sample size
    n <- n_values[v]
    
    for (w in seq_along(MR_values)) {  # Missing rate
      MR <- MR_values[w]
      
      for (x in seq_along(p_values)) {  # Value distribution
        p <- p_values[[x]]
        
        for (y in seq_along(r_values)) {  # Correlation structure
          r <- r_values[y]
          
          for (z in seq_along(k_values)) {  # Missing mechanism
            k <- k_values[z]
            
            # Perform l_loops iterations
            loop_results <- vector("list", l_loops)
            
            for (l in 1:l_loops) {
              # Step 1: Generate simulated complete data
              Sigma <- matrix(c(1, r, r, 1), ncol = 2)  # Correlation structure
              complete_data <- mvrnorm(n, mu = c(mean(p), mean(p)), Sigma = Sigma)
              colnames(complete_data) <- c("IDADEPAI", "IDADEMAE")
              complete_data <- as.data.frame(complete_data)
              
              # Step 2: Generate missing data
              if (k == "MCAR") {
                missing_data <- ampute(complete_data, prop = MR, mech = "MCAR")$amp
              } else if (k == "MAR") {
                missing_data <- ampute(complete_data, prop = MR, mech = "MAR")$amp
              } else if (k == "MNAR") {
                missing_data <- ampute(complete_data, prop = MR, mech = "MNAR")$amp
              }
              
              # Step 3: Data imputation
              imputations <- mice(missing_data, m = 5, method = "norm")
              imputed_data <- complete(imputations)
              
              # Step 4: Compute evaluation metrics
              rmse_value <- rmse(complete_data$IDADEPAI, imputed_data$IDADEPAI)
              mae_value <- mae(complete_data$IDADEPAI, imputed_data$IDADEPAI)
              correlation <- cor(complete_data$IDADEPAI, imputed_data$IDADEPAI)
              
              # Store results for this loop
              loop_results[[l]] <- data.frame(
                m = m,
                n = n,
                MR = MR,
                p = paste(p, collapse = ":"),
                r = r,
                k = k,
                rmse = rmse_value,
                mae = mae_value,
                correlation = correlation
              )
            }
            
            # Bootstrap 1000 times
            bootstrapped_results <- do.call(rbind, loop_results)
            results[[paste(m, n, MR, paste(p, collapse = ":"), r, k, sep = "_")]] <- bootstrapped_results
          }
        }
      }
    }
  }
}

# Combine results
final_results <- do.call(rbind, results)

# Save results
write.csv(final_results, "simulation_results.csv", row.names = FALSE)


```

## 4. Validar Relacionamentos nos Dados

-   **Matriz de Correlação**:
    -   Garantir que as correlações entre as variáveis correspondam aos relacionamentos esperados.

------------------------------------------------------------------------

## 5. Definir Métricas de Verdade Fundamental

-   Decidir o que constitui a "verdade fundamental":
    -   Definir a média ou variância verdadeira de uma variável.
    -   Determinar os coeficientes de regressão ou efeitos causais verdadeiros.
-   Utilizar essas métricas como base para comparações durante as avaliações.

------------------------------------------------------------------------

## 6. Definir o Intervalo de Cenários Simulados

-   **Proporções de Dados Ausentes**:
    -   Simular diferentes níveis de ausência de dados (ex.: 10%, 30%, 50%).

-   **Padrões de Ausência de Dados**:
    -   Testar diversos padrões de ausência (ex.: monotônico, por blocos, aleatório).

-   **Variações no Tamanho da Amostra**:
    -   Avaliar o desempenho em conjuntos de dados com diferentes tamanhos de amostra.


------------------------------------------------------------------------

## 7. Avaliar os Dados Gerados

-   **Comparar os Dados Gerados com os Dados Originais**:
    -   Garantir que o conjunto de dados gerado se assemelhe ao original em termos de distribuição e relacionamentos.
-   **Validar a Simulação de Dados Ausentes**:
    -   Confirmar que os dados ausentes induzidos estejam alinhados com as suposições (ex.: MCAR ou MAR).
    -   Utilizar visualizações ou verificações de correlação para validar os mecanismos de ausência de dados.


```{r}
library(Metrics)

# Calculate RMSE for IDADEPAI
rmse_true_imputed <- rmse(Parana$IDADEPAI, completed_data$IDADEPAI, na.rm = TRUE)
print(rmse_true_imputed)

```

------------------------------------------------------------------------

------------------------------------------------------------------------

## 8. Documentar e Reproduzir o Processo de Criação da Verdade Fundamental

-   Registrar todos os passos para garantir a reprodutibilidade:
    -   Documentar o código de geração de dados e os parâmetros utilizados (ex.: médias, matriz de covariância).
    -   Registrar os mecanismos e padrões de ausência de dados.
-   Garantir a transparência para permitir avaliações consistentes e futuras replicações.

------------------------------------------------------------------------

## Ferramentas e Recursos

-   **Pacotes em R**:
    -   `mice`: Para introduzir e lidar com dados ausentes.
    -   `mvtnorm` ou `MASS`: Para gerar dados normais multivariados.
-   **Diretrizes**:
    -   Seguir as **diretrizes de relato** descritas no artigo de Oberman e Vink (Apêndice A.1).

------------------------------------------------------------------------

Seguir essas etapas garante que a verdade fundamental ofereça uma base robusta para avaliar metodologias de imputação de forma eficaz.


## Exemplo simulação proposta por Gerkovink e Oberman:

```{r}
#simulate function
simulate.mis <- function(true, mech = "MCAR", prop = .5){
  colnames(true) <- c("Y", "X")
  incompl <- ampute(true, 
                    mis.var = 1, 
                    cov.var = 2, 
                    prop.mis = prop, 
                    m.mech = mech)
  imp <- mice(incompl$data, 
              method = "norm", 
              m = 5, 
              maxit = 1, #missingness is monotone
              print = FALSE)
  return(list(imp = imp, 
              incompl = incompl))
} 

```

```{r}
#simulation to demonstrate MCAR being (not) distinct from MAR
require(MASS)
require(mice)
source("functions/Ampute.R")
source("functions/simulate.R")
source("functions/pool.finite.R")
source("functions/evaluate.R")


set.seed(12345)

#generate complete data
compl <- data.frame(mvrnorm(
  n     = 500,
  mu    = c(5, 10, 10),
  Sigma = matrix(c(1, .8, .01,
                   .8, 1, 0,
                   .01, 0, 1),
                 3, 3)
))

#create empty object to store simulations
output.MCAR <- list(NA)
output.MAR1 <- list(NA)
output.MAR2 <- list(NA)

#start simulations
nsim = 1000
pb <- txtProgressBar(min = 0, max = nsim, style = 3)
for (i in 1:nsim) {
  output.MCAR[[i]] <-
    simulate.mis(compl[,-3], "MCAR", .5) #exclude tp conform to 2 dims
  output.MAR1[[i]] <-
    simulate.mis(compl[,-3], "MARright", .5) #high correlation
  output.MAR2[[i]] <-
    simulate.mis(compl[,-2], "MARright", .5) #low correlation
  setTxtProgressBar(pb, i)
}
close(pb)

#start evaluations
eval.MCAR <- evaluate(object = output.MCAR, population = compl[, 1])
eval.MAR1 <- evaluate(object = output.MAR1, population = compl[, 1])
eval.MAR2 <- evaluate(object = output.MAR2, population = compl[, 1])

#store it all
save.image("1. Simulate_MCARvMAR.RData")

```



# Simula MAR 

```{r}
simulated_data <- ampute(Parana, prop = 0.3, mech = "MAR")

```

# Visualiza padrões de missing em dados simulados

```{r}
md.pattern(simulated_data$amp)

```