
---
title: "Simulação de Dados e Avaliação de Métodos de Imputação para a idade do pai"
author: "mIRNA"
date: "`r Sys.Date()`"
output: html_document
---


# Passos para simulação (Oberman, 202x):

0. Antes, Objetivos da simulação:
    - Desenho da simulação (incluir pseudo-código ou diagrama de fluxo).
    - Estabelecer nível de precição necessário. (incluir número de simulações que serão precisas)

1.  Métodos de geração do dado 'real'
    - Fonte dos dados simulados (baseada em modelo ou baseada em design, fonte de variabilidade para indicar incerteza sobre os valores imputados)
2.  Métodos de geração do missing simulado (MCAR, MAR, NMAR)

3.  Métodos de imputação

4.  Métodos de análise (obj.: avaliação da qualidade da imputação para determinar os limites de confiabilidade)

## Métodos de geração do dado 'real'

### Cuidados para a geração dos dados 'reais', o que Gerkovink e Oberman chamam de '*verdade fundante simulada*'

------------------------------------------------------------------------

#### Compreender a estrutura dos dados

-   **Relação entre as variáveis**: Identificar as variáveis de interesse e suas relações (e.g., correlação).

-   **Propriedades estatísticas**: Analisar estatísticas resumo (média, variância, assimetria, etc.) e checar se os dados seguem alguma distribuição de probabilidade conhecida (e.g., normal, exponêncial).

```{r, echo=FALSE , include=FALSE, warnings= FALSE}

 # Lista de pacotes necessários
pacotes <- c(
  "naniar",
  "mice",
  "RCurl",
  "tidyverse",
  "ggplot2",
  "stringr",
  "RColorBrewer",
  "dplyr",
  "ggmice",
  "lubridate",
  "readxl"
)

# Instalar pacotes que ainda não estão instalados
pacotes_a_instalar <- pacotes[!pacotes %in% installed.packages()[, "Package"]]
if (length(pacotes_a_instalar) > 0) {
  install.packages(pacotes_a_instalar)
}

# Carregar todos os pacotes
lapply(pacotes, library, character.only = TRUE)

# CONFIGURANDO AMBIENTE
## Notação científica
options(scipen = 999)

## Decimais com vírgula
options(OutDec = ",")

```

```{r}

load("E:/2-nao_subi_git20241101/dados_2012-2022/Sul.RData", envir = parent.frame(), verbose = FALSE)

```

```{r}
Parana = Sul %>% 
filter(Sul$munResUf == "Paraná")
dim(Parana)
rm(Sul)
gc()
```

##### Relação entre as variáveis: Identificar as variáveis de interesse e suas relações (e.g., correlação).

```{r, eval=FALSE}
colnames(Parana)
```

Avaliando a documentação. Esse trecho visualiza a sessão da DN onde estão presentes as categorias associadas ao preenchimento da DN:

```{r, eval=FALSE}
#Estrutura_SINASC <- read_excel("E:/DOCS SINASC/Estrutura_SINASC_para_CD.xlsx")
#View(Estrutura_SINASC_para_CD)
ver = Estrutura_SINASC %>% 
  filter(`Sessão da DN`== "VII -\r\nPreenchimento") %>% 
  print()


```

```{r, eval=FALSE}
ver = Estrutura_SINASC %>% 
  filter(`Nome do campo no DBF`== "QTDGESTANT") %>% 
  print()

```

```{r, warning=FALSE}
library(data.table)


Parana = Parana %>% 
  select("CODESTAB","CODMUNNASC","LOCNASC","IDADEMAE","ESTCIVMAE","ESCMAE","CODOCUPMAE", "QTDFILVIVO","CODMUNRES","GESTACAO","GRAVIDEZ","PARTO", "DTNASC","HORANASC","SEXO","RACACOR","RACACORMAE","NUMEROLOTE","DIFDATA","ESCMAE2010","SERIESCMAE", "DTNASCMAE" ,"QTDGESTANT","IDADEPAI","STCESPARTO","CODUFNATU","TPFUNCRESP","TPDOCRESP","DTDECLARAC","munResStatus","munResTipo","munResNome","munResUf","munResLat","munResLon","um","Ano","missing")


setDT(Parana) # transforma em obj data.table


```


#### Filtra idades do pai e da mãe para o intervalo plausível - demograficamente falando (retira valores discrepantes)

```{r}
Parana <- Parana %>%
  filter(
   (is.na(IDADEPAI) | (IDADEPAI >= 15 & IDADEPAI <= 59)),
    IDADEMAE >= 15 & IDADEMAE <= 49   
  )

Parana <- Parana %>%
  mutate(
     IDADEPAI= as.numeric(IDADEPAI),
      IDADEMAE= as.numeric(IDADEMAE)   
  )
```

```{r, eval=FALSE}
glimpse(Parana)
```
<!--
##### Transforma colunas para os tipos corretos:
- HORA, DATA...
```{r, eval=FALSE}
library(lubridate)
library(hms)

Parana = Parana %>% 
       mutate(
    # Filtra valores inválidos ou transforma em NA
    HORANASC = ifelse(
      grepl("^[0-9]{1,4}$", HORANASC), # Verifica se HORANASC contém apenas números (1-4 dígitos)
      str_pad(HORANASC, width = 4, pad = "0"), # Preenche com zeros à esquerda se necessário
      NA_character_ # Define como NA se for inválido
    )
  ) %>%
  mutate(
    HORANASC = ifelse(
      is.na(HORANASC),
      NA, # Mantém NA para valores inválidos
      parse_hms(paste0(substr(HORANASC, 1, 2), ":", substr(HORANASC, 3, 4), ":00"))
    ),
    HORANASC = hms::hms(HORANASC),
    #DTNASC = as.Date(DTNASC, format = "%Y-%m-%d"),
    )
```

Dados geográficos georreferênciados
```{r, eval=FALSE}

library(sf)

# Preparar as coordenadas
Parana <- Parana %>%
  mutate(
    munResLat = as.numeric(gsub(",", ".", munResLat)),
    munResLon = as.numeric(gsub(",", ".", munResLon))
  ) %>%
  filter(!is.na(munResLat) & !is.na(munResLon)) # Remover linhas com coordenadas inválidas

# Criar objeto sf
Parana <- st_as_sf(
  Parana, # DataFrame base
  coords = c("munResLon", "munResLat"), # Nome das colunas
  crs = 4326 # Sistema de coordenadas geográficas (WGS 84)
)

```
-->
### Pequeno resumo dos dados sem tratamentos:

#### Média das idades do pai e da mãe, assim como quantidade de NAs
```{r, eval=FALSE}
library(knitr)


# Selecionar colunas relevantes e resumir
custom_summary <- Parana %>%
  summarise(
    Total_Observacoes = n(),
    Media_IdadeMae = mean(as.numeric(IDADEMAE), na.rm = TRUE),
    Media_IdadePai = mean(as.numeric(IDADEPAI), na.rm = TRUE),
    Total_NAs_IdadeMae = sum(is.na(IDADEMAE)),
    Total_NAs_IdadePai = sum(is.na(IDADEPAI)),
  )

# Exibir como tabela formatada
kable(custom_summary, caption = "Resumo de Parana")

```

#### Resumo conjunto de dados Parana (pacote skim)
```{r, resumo_skim_df_original, eval=FALSE}
library(skimr)
library(kableExtra)

 resumo_skim_df_original = skim(Parana)

# Salvar a tabela em formato LaTeX
latex_table <- resumo_skim_df_original %>%
  kable("latex", booktabs = TRUE, caption = "Resumo conjunto de dados Parana") %>%
  kable_styling(latex_options = c("hold_position", "striped"))

# Exportar a tabela para um arquivo .tex
#cat(latex_table, file = "skim_summary.tex")

resumo_skim_df_original 

```

#### Cria objeto reduzido, pai, mae, ano, missing

```{r}
pai_mae = Parana |> 
  select(IDADEPAI, IDADEMAE,missing, Ano) |> 
  group_by(Ano)

```



#### Resumo dos valores ausentes

```{r, eval=FALSE}

naniar::miss_var_summary(Parana,warn_large_data = FALSE) %>%
  arrange(desc(pct_miss)) %>%
  knitr::kable(caption = "Resumo dos Valores Ausentes")

```


## Visualizando relações entre duas variáveis e seus dados faltantes 
(Se houver evidências de relações sistemáticas entre os dados ausentes e os valores observados os dados podem não ser MCAR, e sim MAR.)
```{r, eval=FALSE}
# library(VIM)
#Save the plot to a file
#png("marginplot.png", width = 800, height = 600)
#VIM::marginplot(Parana[, c("IDADEPAI", "IDADEMAE")])
#dev.off()

```

**Interpretação de marginplot()**
*Pontos Azuis:* Casos onde são observados tanto IDADEPAI quanto IDADEMAE.
*Pontos Vermelhos:* Casos em que uma variável é observada e a outra está faltando.
*Boxplots:* Distribuições marginais dos valores observados para cada variável.
Se os pontos vermelhos se agruparem ou se alinharem sistematicamente com os valores observados, isso pode sugerir falta de MAR ou MNAR.

 ### Teste MCAR de Little's  
```{r}
# Restringir o teste MCAR a variáveis específicas
resultado_mcar <- naniar::mcar_test(pai_mae[, c("IDADEMAE", "IDADEPAI")])

# Exibir o resultado
print(resultado_mcar$p.value)

```
 

**Resultados:**
Se o p-valor for maior que 0.05, os dados para essas variáveis são considerados MCAR.
Se for menor ou igual a 0.05, rejeita-se a hipótese de MCAR.


### Distribuição e Correlação:
```{r}

# Definir o tamanho da amostra
tamanho_amostra <- 5000  # Ajuste conforme necessário

# Número de amostras
n_amostras <- 50

# Inicializar o data frame para armazenar os resultados
resultados <- tibble(Amostra = integer(), Variavel = character(), P_Valor = numeric())


# Loop para realizar o teste Shapiro-Wilk em várias amostras
for (i in 1:n_amostras) {
  # Selecionar amostras aleatórias
  amostra <- Parana %>%
    sample_n(tamanho_amostra) %>%
    mutate(
      IDADEPAI = as.numeric(IDADEPAI),
      IDADEMAE = as.numeric(IDADEMAE)
    )
  
  # Remover valores NA antes do teste Shapiro-Wilk
  amostra_pai <- na.omit(amostra$IDADEPAI)
  amostra_mae <- na.omit(amostra$IDADEMAE)
  
  # Teste Shapiro-Wilk para IDADEPAI
  if (length(amostra_pai) > 2) { # O Shapiro-Wilk requer pelo menos 3 observações
    sw_pai <- shapiro.test(amostra_pai)$p.value
    resultados <- resultados %>%
      add_row(Amostra = i, Variavel = "IDADEPAI", P_Valor = sw_pai)
  }
  
  # Teste Shapiro-Wilk para IDADEMAE
  if (length(amostra_mae) > 2) { # O Shapiro-Wilk requer pelo menos 3 observações
    sw_mae <- shapiro.test(amostra_mae)$p.value
    resultados <- resultados %>%
      add_row(Amostra = i, Variavel = "IDADEMAE", P_Valor = sw_mae)
  }
}

# Calcular a média dos p-valores em notação científica
media_p_valores <- resultados %>%
  group_by(Variavel) %>%
  summarise(Media_P_Valor = mean(P_Valor, na.rm = TRUE), .groups = "drop") %>%
  mutate(Media_P_Valor = format(Media_P_Valor, scientific = TRUE))

# Exibir os resultados em uma tabela formatada
media_p_valores %>%
  kable(
    caption = "Média dos P-Valores do Teste Shapiro-Wilk em 30 Amostras",
    col.names = c("Variável", "Média do P-Valor"),
    format = "markdown"
  )
```
<!--
##### Adequa para construção do modelo
```{r}
# Converter HORANASC em segundos do dia
Parana <- Parana %>%
  mutate(
    HORANASC_seconds = hms::as_hms(HORANASC) %>% as.numeric()
  )

Parana <- Parana %>%
  mutate(
    HORANASC_seconds_binned = cut(
      HORANASC_seconds,
      breaks = c(0, 21600, 43200, 64800, 86400),  # Midnight to 6AM, 6AM to Noon, etc.
      labels = c("Madrugada", "Manhã", "Tarde", "Noite"),
      include.lowest = TRUE
    )
  )

# Converte para factors para facilitar o processamento
Parana <- Parana %>%
  mutate(
    LOCNASC = as.factor(LOCNASC),
    ESTCIVMAE = as.factor(ESTCIVMAE),
    RACACORMAE = as.factor(RACACORMAE),
    GESTACAO = as.factor(GESTACAO),
    TPFUNCRESP = as.factor(TPFUNCRESP),
    CODESTAB = as.factor(CODESTAB),
    NUMEROLOTE = as.factor(NUMEROLOTE),
    munResNome = as.factor(munResNome)
  )

```

### Calcula a probabilidade da idade do pai ser ausente de acordo com a idade da mae (e outros preditores):

#### Regressão Logística
```{r}
# Carregar os pacotes necessários
library(tidyr)   # Para manipulação de dados aninhados (nest, unnest)
library(purrr)   # Para aplicar funções de forma funcional (map)
library(broom)   # Para extrair estatísticas de modelos de regressão

# Criar um modelo GLM para prever a ausência (missing) de IDADEPAI baseado em IDADEMAE por Ano
pai_mae_glm <- Parana |> 
  select(IDADEPAI, IDADEMAE, missing, Ano) |>  # Selecionar apenas as variáveis relevantes
  group_by(Ano) |>  # Agrupar os dados por Ano
  nest() |>  # Transformar os dados de cada ano em uma lista separada (um "mini data frame" por ano)
  
  mutate(
    # Criar um modelo GLM (regressão logística) para cada Ano
    glm_model = map(data, ~glm(missing ~ IDADEMAE, 
                               family = binomial, data = .x)), 
    
    # Extrair os coeficientes do modelo de cada ano usando a função `tidy()` do pacote `broom`
    glm_summary = map(glm_model, tidy)
  ) |> 

  # Selecionar apenas o Ano e o resumo do modelo (coeficientes)
  select(Ano, glm_summary) |> 

  # Expandir os coeficientes para que cada linha represente um coeficiente do modelo de cada ano
  unnest(glm_summary)

# Exibir os resultados
print(pai_mae_glm)

```

-->
<!-- 


**regularização LASSO**

Como a interpretação se compara à regressão logística:
A interpretação dos coeficientes diferentes de zero é conceitualmente a mesma da regressão logística.
No entanto, a regularização LASSO reduz os coeficientes, tornando mais difícil interpretar a magnitude exata dos efeitos.
É preferivel o LASSO à regressão logística em casos de:
 - Alta dimensionalidade:
 - Se houver muitos preditores, o LASSO ajuda selecionando apenas os mais relevantes.

Multicolinearidade:
O LASSO lida com a multicolinearidade penalizando preditores correlacionados e escolhendo entre eles.


```{r}

# Ajustar o modelo logístico

# Install and load glmnet for LASSO ou gml?
#install.packages("glmnet")
library(glmnet)

# Filtrar para linhas completas apenas
Parana_clean <- Parana %>%
  filter(complete.cases(IDADEMAE, HORANASC_seconds_binned, missing))  

# Criar a matriz de preditores com linhas limpas
x <- model.matrix(missing ~ 
                  IDADEMAE, data = Parana)[, -1]
y <- Parana$missing


# Prepare data for glmnet
# x <- model.matrix(missing ~ 
#                   IDADEMAE +HORANASC_seconds_binned# + LOCNASC + CODESTAB + ESTCIVMAE +
#                   #RACACORMAE + DIFDATA + TPFUNCRESP + munResNome
#                   , data = Parana)[, -1]
# y <- Parana$missing

# Fit LASSO model
lasso_model <- glmnet(x, y, family = "binomial", alpha = 1)

# Cross-validation for optimal lambda
cv_lasso <- cv.glmnet(x, y, family = "binomial", alpha = 1)
optimal_lambda <- cv_lasso$lambda.min

# Extract coefficients at optimal lambda
coef(cv_lasso, s = "lambda.min")







```

**Interpretação dos resultados**

Um valor de p significativo (por exemplo, <0,05) sugere que a probabilidade de IDADEPAI estar faltando depende de IDADEMAE.
*O sinal do coeficiente:*
Um coeficiente positivo significa que IDADEMAE mais alto aumenta a probabilidade de falta.
Um coeficiente negativo significa que IDADEMAE mais alto diminui a probabilidade de falta.
 -->

------------------------------------------------------------------------

# Código para gerar os dados:

##### A princípio, os dados reais representam melhor a distribuição dos dados
Ao gerar dados sintéticos com distribuições definidas (rtruncnorm(), rnorm(), etc.), esses dados podem não refletir a variabilidade presente nos dados reais.
O conjunto Parana já possui padrões reais de dispersão e correlação entre IDADEPAI, IDADEMAE e outras variáveis

```{r, codigos_para_gerar_os_dados}
# Definindo a semente para reprodutibilidade
set.seed(123)

library(truncnorm)

dados <- pai_mae |> 
  filter(!is.na(IDADEMAE))   # Remover casos onde IDADEMAE é NA, pois será usado como referência


#create.data <- function(beta = 1, sigma2 = 1, n = 50, run = 1) {
#  set.seed(seed = 123)
#  x <- ceiling(rtruncnorm(n, a=12, b=45, mean=20, sd=10))
#  y <- ceiling(rtruncnorm(n, a=12, b=85, mean=40, sd=25))
#  data.frame(Idade_Mae = x, Idade_Pai = y)
#}

#dados <- create.data(n=100)

```

### Função para gerar dados MAR (Missing at Random)
```{r,func_para_gerar_dados_MAR}
gerar_mar <- function(dados, porcentagem) {
  # Ordenando os dados pela Idade da Mãe (MAR depende dela)
  dados_ordenados <- dados[order(dados$IDADEMAE), ]
  
  # Calculando o número de observações a serem removidas
  n_remover <- floor(nrow(dados_ordenados) * porcentagem)
  
  # Removendo os menores valores da Idade do Pai
  dados_ordenados$IDADEPAI[1:n_remover] <- NA
  
  return(dados_ordenados)
}
```

### Função para gerar dados NMAR (Not Missing at Random)

```{r,func_para_gerar_dados_NMAR}
gerar_nmar <- function(dados, porcentagem) {
  # Ordenando os dados pela Idade do Pai (NMAR depende dele)
  dados_ordenados <- dados[order(dados$IDADEPAI), ]
  
  # Calculando o número de observações a serem removidas
  n_remover <- floor(nrow(dados_ordenados) * porcentagem)
  
  # Removendo os maiores valores da Idade do Pai
  dados_ordenados$IDADEPAI[(nrow(dados_ordenados) - n_remover + 1):nrow(dados_ordenados)] <- NA
  
  return(dados_ordenados)
}
```


### Função para gerar dados MCAR (Missing Completely at Random)
```{r,func_para_gerar_dados_MCAR}
gerar_mcar <- function(dados, porcentagem) {
  # Copiando os dados para evitar modificar o original
  dados_mcar <- dados
  
  # Calculando o número de observações a serem removidas
  n_remover <- floor(nrow(dados_mcar) * porcentagem)
  
  # Selecionando aleatoriamente índices para remover
  indices_remover <- sample(1:nrow(dados_mcar), n_remover)
  
  # Removendo os valores da Idade do Pai nos índices selecionados
  dados_mcar$IDADEPAI[indices_remover] <- NA
  
  return(dados_mcar)
}


```

### **Aplicando as funções de simulação**

 **Proporções de dados ausentes para cada mecanismo**

```{r}
porcentagens <- c(0.2, 0.4, 0.6, 0.8)
```

### Gerar dados MAR
```{r, gerar_mar}
resultados_mar <- setNames(lapply(porcentagens, function(p) gerar_mar(dados, p)), 
                           paste0("MAR_", porcentagens * 100))
```

### Gerar dados NMAR
```{r, gerar_nmar}
resultados_nmar <- setNames(lapply(porcentagens, function(p) gerar_nmar(dados, p)), 
                            paste0("NMAR_", porcentagens * 100))
```

### Gerar dados MCAR
```{r, gerar_mcar}
resultados_mcar <- setNames(lapply(porcentagens, function(p) gerar_mcar(dados, p)), 
                            paste0("MCAR_", porcentagens * 100))
```

## Resumo da Distribuição e Correlação por Nível de Missingness

```{r}
library(dplyr)
library(knitr)

# Função para calcular estatísticas descritivas e correlação
calcular_resumo <- function(df, tipo) {
  # Garantir que não há erros ao calcular estatísticas com NA
  df <- df %>% filter(!is.na(IDADEPAI) & !is.na(IDADEMAE))

  # Estatísticas descritivas
  resumo <- df %>%
    summarise(
      Media_IDADEPAI = mean(IDADEPAI, na.rm = TRUE),
      Mediana_IDADEPAI = median(IDADEPAI, na.rm = TRUE),
      DP_IDADEPAI = sd(IDADEPAI, na.rm = TRUE),
      Media_IDADEMAE = mean(IDADEMAE, na.rm = TRUE),
      Mediana_IDADEMAE = median(IDADEMAE, na.rm = TRUE),
      DP_IDADEMAE = sd(IDADEMAE, na.rm = TRUE),
      Correlacao = cor(IDADEPAI, IDADEMAE, use = "pairwise.complete.obs") # Correlação entre as variáveis
    )

  # Adicionar tipo de missingness e proporção
  resumo <- resumo %>%
    mutate(
      Tipo = tipo
    )

  return(resumo)
}

# Criar lista para armazenar resultados
resumo_resultados <- list()

# Iterar sobre cada conjunto de dados para MAR, MCAR e NMAR
for (nome in names(resultados_mar)) {
  resumo_resultados[[nome]] <- calcular_resumo(resultados_mar[[nome]], tipo = "MAR")
}

for (nome in names(resultados_mcar)) {
  resumo_resultados[[nome]] <- calcular_resumo(resultados_mcar[[nome]], tipo = "MCAR")
}

for (nome in names(resultados_nmar)) {
  resumo_resultados[[nome]] <- calcular_resumo(resultados_nmar[[nome]], tipo = "NMAR")
}

# Converter a lista em um único data.frame
tabela_resumo <- bind_rows(resumo_resultados, .id = "Proporcao")

# Exibir tabela formatada
kable(tabela_resumo, caption = "Resumo da Distribuição e Correlação dos Dados por Tipo e Proporção de Missingness")

```
## Gráfico de Densidade Comparativo

Esse gráfico mostra como a distribuição da IDADEPAI muda conforme a proporção de missingness cresce dentro de um mesmo ano.

```{r}
library(ggplot2)
library(dplyr)

# Escolher um ano específico (exemplo: 2015)
ano_escolhido <- 2015

# Criar um dataframe combinando diferentes níveis de missingness (MAR, MCAR, NMAR)
dados_combinados <- bind_rows(
  resultados_mar$MAR_20 |> mutate(Tipo = "MAR", Proporcao = "20%"),
  resultados_mar$MAR_40 |> mutate(Tipo = "MAR", Proporcao = "40%"),
  resultados_mar$MAR_60 |> mutate(Tipo = "MAR", Proporcao = "60%"),
  resultados_mar$MAR_80 |> mutate(Tipo = "MAR", Proporcao = "80%"),
  resultados_mcar$MCAR_20 |> mutate(Tipo = "MCAR", Proporcao = "20%"),
  resultados_mcar$MCAR_40 |> mutate(Tipo = "MCAR", Proporcao = "40%"),
  resultados_mcar$MCAR_60 |> mutate(Tipo = "MCAR", Proporcao = "60%"),
  resultados_mcar$MCAR_80 |> mutate(Tipo = "MCAR", Proporcao = "80%"),
  resultados_nmar$NMAR_20 |> mutate(Tipo = "NMAR", Proporcao = "20%"),
  resultados_nmar$NMAR_40 |> mutate(Tipo = "NMAR", Proporcao = "40%"),
  resultados_nmar$NMAR_60 |> mutate(Tipo = "NMAR", Proporcao = "60%"),
  resultados_nmar$NMAR_80 |> mutate(Tipo = "NMAR", Proporcao = "80%")
) |> filter(Ano == ano_escolhido)  # Filtra para o ano escolhido

# Plotar distribuições de densidade
ggplot(dados_combinados, aes(x = IDADEPAI, fill = Proporcao)) +
  geom_density(alpha = 0.5) +
  facet_wrap(~ Tipo) +  # Separa os gráficos por mecanismo de missing
  labs(title = paste("Distribuição da Idade do Pai por Proporção de Missing - Ano", ano_escolhido),
       x = "Idade do Pai",
       y = "Densidade",
       fill = "Proporção de Missing") +
  theme_minimal()

```


## Boxplots dos dados com mecanismos de missing simulados

Os boxplots mostram mediana, quartis e outliers para IDADEPAI em diferentes proporções de missing dentro do mesmo ano.

```{r}
ggplot(dados_combinados, aes(x = Proporcao, y = IDADEPAI, fill = Tipo)) +
  geom_boxplot(alpha = 0.7) +
  labs(title = paste("Boxplots da Idade do Pai por Tipo e Proporção de Missing - Ano", ano_escolhido),
       x = "Proporção de Missing",
       y = "Idade do Pai",
       fill = "Mecanismo") +
  theme_minimal()

```


```{r}
ggplot(dados_combinados, aes(x = IDADEPAI, fill = Proporcao)) +
  geom_histogram(alpha = 0.6, bins = 20, position = "identity") +
  facet_wrap(~ Tipo) +
  labs(title = paste("Distribuição de Idade do Pai por Tipo de Missing - Ano", ano_escolhido),
       x = "Idade do Pai",
       y = "Frequência",
       fill = "Proporção de Missing") +
  theme_minimal()

```





```{r}
library(mice)
imputacoes <- mice(resultados_mar$MAR_20, method = "pmm", m = 5)
dados_imputados <- complete(imputacoes)

```

```{r, simulações_MAR_com_dif_prop miss}
# Definindo a semente para reprodutibilidade
set.seed(123)

# Instalando e carregando os pacotes necessários
# install.packages("truncnorm")
# install.packages("dplyr")
# install.packages("knitr")
library(truncnorm)
library(dplyr)
library(knitr)

# Função para criar dados com Idade da Mãe e Idade do Pai -- Aqui vc pode colocar os dados do PARANÁ
create.data <- function(n = 50) {
  x <- ceiling(rtruncnorm(n, a=12, b=45, mean=20, sd=10))  # Idade da Mãe
  y <- ceiling(rtruncnorm(n, a=12, b=85, mean=40, sd=25))  # Idade do Pai
  data.frame(Idade_Mae = x, Idade_Pai = y)
}

# Função para gerar dados MAR com percentual de missing
gerar_mar <- function(dados, porcentagem) {
  dados_ordenados <- dados %>% arrange(Idade_Mae)
  n_remover <- floor(nrow(dados_ordenados) * porcentagem)
  dados_ordenados$Idade_Pai[1:n_remover] <- NA
  return(dados_ordenados)
}

# Função para imputar pela média
imputar_media <- function(dados) {
  media_idade_pai <- mean(dados$Idade_Pai, na.rm = TRUE)  # Calcula a média ignorando NAs
  dados$Idade_Pai[is.na(dados$Idade_Pai)] <- media_idade_pai  # Imputa a média nos NAs
  return(dados)
}

# Percentuais de missing a serem testados
percentuais_missing <- c(0.2, 0.4, 0.6, 0.8)
n_simulacoes <- 500

# Tabela para armazenar os resultados
resultados_tabela <- tibble(
  Percentual_Missing = numeric(),
  Media_Idade_Pai_Imputada = numeric(),
  Media_RB = numeric(),
  Media_RMSE = numeric()
)

# Simulação para cada percentual de missing
for (porcentagem in percentuais_missing) {
  
  medias_idades_imputadas <- numeric(n_simulacoes)  # Vetor para armazenar as médias
  todas_idades_pai <- numeric(n_simulacoes)          # Vetor para armazenar as idades do pai originais
  
  for (i in seq_len(n_simulacoes)) {
    dados <- create.data(n = 100)         # Cria os dados
    dados_mar <- gerar_mar(dados, porcentagem)          # Gera dados MAR com o percentual de missing atual
    dados_imputados <- imputar_media(dados_mar) # Imputa pela média
    
    medias_idades_imputadas[i] <- mean(dados_imputados$Idade_Pai) # Armazena a média das idades do pai imputadas
    todas_idades_pai[i] <- mean(dados$Idade_Pai)                 # Armazena a média das idades do pai originais
  }
  
  # Resultado final para o percentual atual: média das idades do pai imputadas em cada dado
  media_final <- mean(medias_idades_imputadas)
  
  # Resultados das métricas médias
  mean_rb <- mean(medias_idades_imputadas - todas_idades_pai)   # Viés Bruto médio
  mean_rmse <- sqrt(mean((medias_idades_imputadas - todas_idades_pai)^2)) # RMSE

  # Armazenando os resultados na tabela usando dplyr
  resultados_tabela <- resultados_tabela %>%
    add_row(
      Percentual_Missing = porcentagem * 100,
      Media_Idade_Pai_Imputada = media_final,
      Media_RB = mean_rb,
      Media_RMSE = mean_rmse
    )
}

# Exibindo a tabela final com os resultados usando kable
resultados_tabela %>%
  kable(caption = "Resultados da Simulação de Dados com Missingness")

```

```{r, Para_MCAR}
set.seed(123)

# Instalando e carregando os pacotes necessários
# install.packages("truncnorm")
# install.packages("dplyr")
# install.packages("knitr")
library(truncnorm)
library(dplyr)
library(knitr)

# Função para criar dados com Idade da Mãe e Idade do Pai
create.data <- function(n = 50) {
  x <- ceiling(rtruncnorm(n, a=12, b=45, mean=20, sd=10))  # Idade da Mãe
  y <- ceiling(rtruncnorm(n, a=12, b=85, mean=40, sd=25))  # Idade do Pai
  data.frame(Idade_Mae = x, Idade_Pai = y)
}

# Função para gerar dados MCAR com percentual de missing
gerar_mcar <- function(dados, porcentagem) {
  n_remover <- floor(nrow(dados) * porcentagem)
  indices_remover <- sample(1:nrow(dados), n_remover)  # Seleciona aleatoriamente os índices a serem removidos
  dados$Idade_Pai[indices_remover] <- NA  # Remove os valores da Idade do Pai nos índices selecionados
  return(dados)
}

# Função para imputar pela média
imputar_media <- function(dados) {
  media_idade_pai <- mean(dados$Idade_Pai, na.rm = TRUE)  # Calcula a média ignorando NAs
  dados$Idade_Pai[is.na(dados$Idade_Pai)] <- media_idade_pai  # Imputa a média nos NAs
  return(dados)
}

# Percentuais de missing a serem testados
percentuais_missing <- c(0, 0.2, 0.4, 0.6, 0.8)
n_simulacoes <- 500

# Tabela para armazenar os resultados
resultados_tabela <- tibble(
  Percentual_Missing = numeric(),
  Media_Idade_Pai_Imputada = numeric(),
  Media_RB = numeric(),
  Media_RMSE = numeric()
)

# Simulação para cada percentual de missing
for (porcentagem in percentuais_missing) {
  
  medias_idades_imputadas <- numeric(n_simulacoes)  # Vetor para armazenar as médias
  todas_idades_pai <- numeric(n_simulacoes)          # Vetor para armazenar as idades do pai originais
  
  for (i in seq_len(n_simulacoes)) {
    dados <- create.data(n = 100)         # Cria os dados
    dados_mcar <- gerar_mcar(dados, porcentagem)          # Gera dados MCAR com o percentual de missing atual
    dados_imputados <- imputar_media(dados_mcar) # Imputa pela média
    
    medias_idades_imputadas[i] <- mean(dados_imputados$Idade_Pai) # Armazena a média das idades do pai imputadas
    todas_idades_pai[i] <- mean(dados$Idade_Pai)                 # Armazena a média das idades do pai originais
  }
  
  # Resultado final para o percentual atual: média das idades do pai imputadas em cada dado
  media_final <- mean(medias_idades_imputadas)
  
  # Resultados das métricas médias
  mean_rb <- mean(medias_idades_imputadas - todas_idades_pai)   # Viés Bruto médio
  mean_rmse <- sqrt(mean((medias_idades_imputadas - todas_idades_pai)^2)) # RMSE

  # Armazenando os resultados na tabela usando dplyr
  resultados_tabela <- resultados_tabela %>%
    add_row(
      Percentual_Missing = porcentagem * 100,
      Media_Idade_Pai_Imputada = media_final,
      Media_RB = mean_rb,
      Media_RMSE = mean_rmse
    )
}

# Exibindo a tabela final com os resultados usando kable
resultados_tabela %>%
  kable(caption = "Resultados da Simulação de Dados com Missingness (MCAR)")

```

```{r, Para_NMAR}
# Definindo a semente para reprodutibilidade
set.seed(123)

# Instalando e carregando os pacotes necessários
# install.packages("truncnorm")
# install.packages("dplyr")
# install.packages("knitr")
library(truncnorm)
library(dplyr)
library(knitr)

# Função para criar dados com Idade da Mãe e Idade do Pai
create.data <- function(n = 50) {
  x <- ceiling(rtruncnorm(n, a=12, b=45, mean=20, sd=10))  # Idade da Mãe
  y <- ceiling(rtruncnorm(n, a=12, b=85, mean=40, sd=25))  # Idade do Pai
  data.frame(Idade_Mae = x, Idade_Pai = y)
}

# Função para gerar dados NMAR com percentual de missing
gerar_nmar <- function(dados, porcentagem) {
  dados_ordenados <- dados %>% arrange(Idade_Pai)  # Ordena pela Idade do Pai
  n_remover <- floor(nrow(dados_ordenados) * porcentagem)
  dados_ordenados$Idade_Pai[(nrow(dados_ordenados) - n_remover + 1):nrow(dados_ordenados)] <- NA  # Remove os maiores valores
  return(dados_ordenados)
}

# Função para imputar pela média
imputar_media <- function(dados) {
  media_idade_pai <- mean(dados$Idade_Pai, na.rm = TRUE)  # Calcula a média ignorando NAs
  dados$Idade_Pai[is.na(dados$Idade_Pai)] <- media_idade_pai  # Imputa a média nos NAs
  return(dados)
}

# Percentuais de missing a serem testados
percentuais_missing <- c(0.2, 0.4, 0.6, 0.8)
n_simulacoes <- 500

# Tabela para armazenar os resultados
resultados_tabela <- tibble(
  Percentual_Missing = numeric(),
  Media_Idade_Pai_Imputada = numeric(),
  Media_RB = numeric(),
  Media_RMSE = numeric()
)

# Simulação para cada percentual de missing
for (porcentagem in percentuais_missing) {
  
  medias_idades_imputadas <- numeric(n_simulacoes)  # Vetor para armazenar as médias
  todas_idades_pai <- numeric(n_simulacoes)          # Vetor para armazenar as idades do pai originais
  
  for (i in seq_len(n_simulacoes)) {
    dados <- create.data(n = 100)         # Cria os dados
    dados_nmar <- gerar_nmar(dados, porcentagem)          # Gera dados NMAR com o percentual de missing atual
    dados_imputados <- imputar_media(dados_nmar) # Imputa pela média
    
    medias_idades_imputadas[i] <- mean(dados_imputados$Idade_Pai) # Armazena a média das idades do pai imputadas
    todas_idades_pai[i] <- mean(dados$Idade_Pai)                 # Armazena a média das idades do pai originais
  }
  
  # Resultado final para o percentual atual: média das idades do pai imputadas em cada dado
  media_final <- mean(medias_idades_imputadas)
  
  # Resultados das métricas médias
  mean_rb <- mean(medias_idades_imputadas - todas_idades_pai)   # Viés Bruto médio
  mean_rmse <- sqrt(mean((medias_idades_imputadas - todas_idades_pai)^2)) # RMSE

  # Armazenando os resultados na tabela usando dplyr
  resultados_tabela <- resultados_tabela %>%
    add_row(
      Percentual_Missing = porcentagem * 100,
      Media_Idade_Pai_Imputada = media_final,
      Media_RB = mean_rb,
      Media_RMSE = mean_rmse
    )
}

# Exibindo a tabela final com os resultados usando kable
resultados_tabela %>%
  kable(caption = "Resultados da Simulação de Dados com Missingness (NMAR)")

```

# Fluxograma do Processo de Simulação

```{r}

# Instalar pacotes se necessário
# install.packages("DiagrammeR")

library(DiagrammeR)

grViz("
digraph process {
  graph [layout = dot, rankdir = TB]

  node [shape = rectangle, style = filled, fillcolor = lightblue]

  inicio [label = 'Início', shape = ellipse, fillcolor = lightgray]
  definir_semente [label = 'Definir Semente para Reprodutibilidade']
  criar_dados [label = 'Criar Dados (Idade da Mãe e do Pai)']
  loop_missing [label = 'Para Cada Percentual de Dados Faltantes']
  
  simulacao [label = 'Simulação - Repetir Processo']
  gerar_faltantes [label = 'Gerar Dados Faltantes']
  imputacao [label = 'Imputação de Dados']
  calcular_metricas [label = 'Calcular Métricas (Média, RB, RMSE)']
  
  armazenar_resultados [label = 'Armazenar Resultados']
  exibir_resultados [label = 'Exibir Tabela de Resultados']
  fim [label = 'Fim', shape = ellipse, fillcolor = lightgray]

  inicio -> definir_semente
  definir_semente -> criar_dados
  criar_dados -> loop_missing
  loop_missing -> simulacao
  simulacao -> gerar_faltantes
  gerar_faltantes -> imputacao
  imputacao -> calcular_metricas
  calcular_metricas -> armazenar_resultados
  armazenar_resultados -> exibir_resultados
  exibir_resultados -> fim
}
")

```


## **Explicação do Fluxograma**
1. **Início**: Define-se a semente para garantir reprodutibilidade.
2. **Criar Dados**: Gera-se um conjunto de dados completos contendo `Idade da Mãe` e `Idade do Pai`.
3. **Loop Percentual de Missing**: Para cada percentual de valores ausentes (ex.: 20%, 40%, 60%, 80%), repete-se a simulação.
4. **Simulação**: Para cada iteração da simulação:
   - **Gerar Dados Faltantes**:
     - **MCAR** (Remover aleatoriamente).
     - **MAR** (Ordenar por idade da mãe e remover sistematicamente).
     - **NMAR** (Ordenar por idade do pai e remover sistematicamente).
   - **Imputação**: Aplicação de métodos de imputação para preencher os dados ausentes.
   - **Cálculo de Métricas**: Avaliação do viés médio (`RB`) e erro quadrático médio (`RMSE`).
5. **Armazenar Resultados**: Salva-se os resultados de cada simulação em um banco de dados.
6. **Exibir Resultados**: Geração de tabela com os valores médios de RB e RMSE.
7. **Fim**: O processo se encerra.

Isso permitirá avaliar qual técnica de imputação é mais eficiente sob diferentes padrões de missingness.




## 2. Escolha um Mecanismo Adequado para Gerar Dados

-   **Simulação Baseada em Modelo**:
    -   Utilize um modelo estatístico (por exemplo, mvrnorm no R) para gerar dados com propriedades conhecidas.
      Exemplo: Gerar dados com médias específicas (mu) e uma matriz de covariância (Sigma).


```{r}
library(MASS)
library(mice)
library(Metrics)

# Define parameters
m_values <- c(1, 2, 3)  # Number of missing variables
n_values <- c(120, 200, 500, 1000)  # Sample sizes
MR_values <- c(0.1, 0.2, 0.3, 0.4, 0.5)  # Missing rates
p_values <- list(c(3, 7), c(5, 5), c(7, 3))  # Value distributions
r_values <- c(0.2, 0.4, 0.6, 0.8)  # Correlation structures
k_values <- c("MCAR", "MAR", "MNAR")  # Missing mechanisms
l_loops <- 10  # Number of loops
bootstrap_reps <- 10  # Bootstrap repetitions

# Store results
results <- list()

# Nested loop
for (u in seq_along(m_values)) {  # Number of missing variables
  m <- m_values[u]
  
  for (v in seq_along(n_values)) {  # Sample size
    n <- n_values[v]
    
    for (w in seq_along(MR_values)) {  # Missing rate
      MR <- MR_values[w]
      
      for (x in seq_along(p_values)) {  # Value distribution
        p <- p_values[[x]]
        
        for (y in seq_along(r_values)) {  # Correlation structure
          r <- r_values[y]
          
          for (z in seq_along(k_values)) {  # Missing mechanism
            k <- k_values[z]
            
            # Perform l_loops iterations
            loop_results <- vector("list", l_loops)
            
            for (l in 1:l_loops) {
              # Step 1: Generate simulated complete data
              Sigma <- matrix(c(1, r, r, 1), ncol = 2)  # Correlation structure
              complete_data <- mvrnorm(n, mu = c(mean(p), mean(p)), Sigma = Sigma)
              colnames(complete_data) <- c("IDADEPAI", "IDADEMAE")
              complete_data <- as.data.frame(complete_data)
              
              # Step 2: Generate missing data
              if (k == "MCAR") {
                missing_data <- ampute(complete_data, prop = MR, mech = "MCAR")$amp
              } else if (k == "MAR") {
                missing_data <- ampute(complete_data, prop = MR, mech = "MAR")$amp
              } else if (k == "MNAR") {
                missing_data <- ampute(complete_data, prop = MR, mech = "MNAR")$amp
              }
              
              # Step 3: Data imputation
              imputations <- mice(missing_data, m = 5, method = "norm")
              imputed_data <- complete(imputations)
              
              # Step 4: Compute evaluation metrics
              rmse_value <- rmse(complete_data$IDADEPAI, imputed_data$IDADEPAI)
              mae_value <- mae(complete_data$IDADEPAI, imputed_data$IDADEPAI)
              correlation <- cor(complete_data$IDADEPAI, imputed_data$IDADEPAI)
              
              # Store results for this loop
              loop_results[[l]] <- data.frame(
                m = m,
                n = n,
                MR = MR,
                p = paste(p, collapse = ":"),
                r = r,
                k = k,
                rmse = rmse_value,
                mae = mae_value,
                correlation = correlation
              )
            }
            
            # Bootstrap 1000 times
            bootstrapped_results <- do.call(rbind, loop_results)
            results[[paste(m, n, MR, paste(p, collapse = ":"), r, k, sep = "_")]] <- bootstrapped_results
          }
        }
      }
    }
  }
}

# Combine results
final_results <- do.call(rbind, results)

# Save results
write.csv(final_results, "simulation_results.csv", row.names = FALSE)


```

## 4. Validar Relacionamentos nos Dados

-   **Matriz de Correlação**:
    -   Garantir que as correlações entre as variáveis correspondam aos relacionamentos esperados.

------------------------------------------------------------------------

## 5. Definir Métricas de Verdade Fundamental

-   Decidir o que constitui a "verdade fundamental":
    -   Definir a média ou variância verdadeira de uma variável.
    -   Determinar os coeficientes de regressão ou efeitos causais verdadeiros.
-   Utilizar essas métricas como base para comparações durante as avaliações.

------------------------------------------------------------------------

## 6. Definir o Intervalo de Cenários Simulados

-   **Proporções de Dados Ausentes**:
    -   Simular diferentes níveis de ausência de dados (ex.: 10%, 30%, 50%).

-   **Padrões de Ausência de Dados**:
    -   Testar diversos padrões de ausência (ex.: monotônico, por blocos, aleatório).

-   **Variações no Tamanho da Amostra**:
    -   Avaliar o desempenho em conjuntos de dados com diferentes tamanhos de amostra.


------------------------------------------------------------------------

## 7. Avaliar os Dados Gerados

-   **Comparar os Dados Gerados com os Dados Originais**:
    -   Garantir que o conjunto de dados gerado se assemelhe ao original em termos de distribuição e relacionamentos.
-   **Validar a Simulação de Dados Ausentes**:
    -   Confirmar que os dados ausentes induzidos estejam alinhados com as suposições (ex.: MCAR ou MAR).
    -   Utilizar visualizações ou verificações de correlação para validar os mecanismos de ausência de dados.


```{r}
library(Metrics)

# Calculate RMSE for IDADEPAI
rmse_true_imputed <- rmse(Parana$IDADEPAI, completed_data$IDADEPAI, na.rm = TRUE)
print(rmse_true_imputed)

```

------------------------------------------------------------------------

------------------------------------------------------------------------

## 8. Documentar e Reproduzir o Processo de Criação da Verdade Fundamental

-   Registrar todos os passos para garantir a reprodutibilidade:
    -   Documentar o código de geração de dados e os parâmetros utilizados (ex.: médias, matriz de covariância).
    -   Registrar os mecanismos e padrões de ausência de dados.
-   Garantir a transparência para permitir avaliações consistentes e futuras replicações.

------------------------------------------------------------------------

## Ferramentas e Recursos

-   **Pacotes em R**:
    -   `mice`: Para introduzir e lidar com dados ausentes.
    -   `mvtnorm` ou `MASS`: Para gerar dados normais multivariados.
-   **Diretrizes**:
    -   Seguir as **diretrizes de relato** descritas no artigo de Oberman e Vink (Apêndice A.1).

------------------------------------------------------------------------

Seguir essas etapas garante que a verdade fundamental ofereça uma base robusta para avaliar metodologias de imputação de forma eficaz.


## Exemplo simulação proposta por Gerkovink e Oberman:

```{r}
#simulate function
simulate.mis <- function(true, mech = "MCAR", prop = .5){
  colnames(true) <- c("Y", "X")
  incompl <- ampute(true, 
                    mis.var = 1, 
                    cov.var = 2, 
                    prop.mis = prop, 
                    m.mech = mech)
  imp <- mice(incompl$data, 
              method = "norm", 
              m = 5, 
              maxit = 1, #missingness is monotone
              print = FALSE)
  return(list(imp = imp, 
              incompl = incompl))
} 

```

```{r}
#simulation to demonstrate MCAR being (not) distinct from MAR
require(MASS)
require(mice)
source("functions/Ampute.R")
source("functions/simulate.R")
source("functions/pool.finite.R")
source("functions/evaluate.R")


set.seed(12345)

#generate complete data
compl <- data.frame(mvrnorm(
  n     = 500,
  mu    = c(5, 10, 10),
  Sigma = matrix(c(1, .8, .01,
                   .8, 1, 0,
                   .01, 0, 1),
                 3, 3)
))

#create empty object to store simulations
output.MCAR <- list(NA)
output.MAR1 <- list(NA)
output.MAR2 <- list(NA)

#start simulations
nsim = 1000
pb <- txtProgressBar(min = 0, max = nsim, style = 3)
for (i in 1:nsim) {
  output.MCAR[[i]] <-
    simulate.mis(compl[,-3], "MCAR", .5) #exclude tp conform to 2 dims
  output.MAR1[[i]] <-
    simulate.mis(compl[,-3], "MARright", .5) #high correlation
  output.MAR2[[i]] <-
    simulate.mis(compl[,-2], "MARright", .5) #low correlation
  setTxtProgressBar(pb, i)
}
close(pb)

#start evaluations
eval.MCAR <- evaluate(object = output.MCAR, population = compl[, 1])
eval.MAR1 <- evaluate(object = output.MAR1, population = compl[, 1])
eval.MAR2 <- evaluate(object = output.MAR2, population = compl[, 1])

#store it all
save.image("1. Simulate_MCARvMAR.RData")

```



# Simula MAR 

```{r}
simulated_data <- ampute(Parana, prop = 0.3, mech = "MAR")

```

# Visualiza padrões de missing em dados simulados

```{r}
md.pattern(simulated_data$amp)

```
