# Passos para simulação:

1.  Métodos de geração do dado 'real'

2.  Métodos de geração do missing simulado (MCAR, MAR, NMAR)

3.  Métodos de imputação

4.  Métodos de análise (avaliação da qualidade da imputação)

## Métodos de geração do dado 'real'

### Cuidados para a geração dos dados 'reais', o que Gerkovink e Oberman chamam de '*verdade fundante simulada*'

------------------------------------------------------------------------

#### Compreender a estrutura dos dados

-   **Relação entre as variáveis**: Identificar as variáveis de interesse e suas relações (e.g., correlação).

-   **Propriedades estatísticas**: Analisar estatísticas resumo (média, variância, assimetria, etc.) e checar se os dados seguem alguma distribuição de probabilidade conhecida (e.g., normal, exponêncial).

```{r, warnings= FALSE}
 # Lista de pacotes necessários
pacotes <- c(
  "naniar",
  "mice",
  "RCurl",
  "tidyverse",
  "ggplot2",
  "stringr",
  "RColorBrewer",
  "dplyr",
  "ggmice",
  "lubridate",
  "readxl"
)

# Instalar pacotes que ainda não estão instalados
pacotes_a_instalar <- pacotes[!pacotes %in% installed.packages()[, "Package"]]
if (length(pacotes_a_instalar) > 0) {
  install.packages(pacotes_a_instalar)
}

# Carregar todos os pacotes
lapply(pacotes, library, character.only = TRUE)

# CONFIGURANDO AMBIENTE
## Notação científica
options(scipen = 999)

## Decimais com vírgula
options(OutDec = ",")

```

```{r}

load("E:/2-nao_subi_git20241101/dados_2012-2022/Sul.RData", envir = parent.frame(), verbose = FALSE)

```

```{r}

Parana = Sul %>% 
filter(Sul$munResUf == "Paraná")
dim(Parana)
rm(Sul)
```
##### **Relação entre as variáveis**: Identificar as variáveis de interesse e suas relações (e.g., correlação).
```{r}
colnames(Parana)
```

 Avaliando a documentação. Esse trecho visualiza a sessão da DN onde estão presentes as categorias associadas ao preenchimento da DN:
 
```{r}
#Estrutura_SINASC <- read_excel("E:/DOCS SINASC/Estrutura_SINASC_para_CD.xlsx")
#View(Estrutura_SINASC_para_CD)
ver = Estrutura_SINASC %>% 
  filter(`Sessão da DN`== "VII -\r\nPreenchimento") %>% 
  print()


```

```{r}
ver = Estrutura_SINASC %>% 
  filter(`Nome do campo no DBF`== "QTDGESTANT") %>% 
  print()

```


```{r}
Parana = Parana %>% 
  select("CODESTAB","CODMUNNASC","LOCNASC","IDADEMAE","ESTCIVMAE","ESCMAE","CODOCUPMAE", "QTDFILVIVO","QTDFILMORT","CODMUNRES","GESTACAO","GRAVIDEZ","PARTO", "DTNASC","HORANASC","SEXO","RACACOR","RACACORMAE","DTCADASTRO","NUMEROLOTE","DTRECEBIM","DIFDATA","NATURALMAE","CODMUNNATU","ESCMAE2010","SERIESCMAE", "DTNASCMAE" ,"QTDGESTANT","QTDPARTNOR","QTDPARTCES","IDADEPAI","STCESPARTO","CODUFNATU","TPFUNCRESP","TPDOCRESP","DTDECLARAC","munResStatus","munResTipo","munResNome","munResUf","munResLat","munResLon","um","Ano","missing")

```


```{r}
glimpse(Parana)
```

##### Transforma colunas para os tipos corretos: 

```{r}
library(lubridate)
library(hms)

Parana = Parana %>% 
       mutate(
    # Filtra valores inválidos ou transforma em NA
    HORANASC = ifelse(
      grepl("^[0-9]{1,4}$", HORANASC), # Verifica se HORANASC contém apenas números (1-4 dígitos)
      str_pad(HORANASC, width = 4, pad = "0"), # Preenche com zeros à esquerda se necessário
      NA_character_ # Define como NA se for inválido
    )
  ) %>%
  mutate(
    HORANASC = ifelse(
      is.na(HORANASC),
      NA, # Mantém NA para valores inválidos
      parse_hms(paste0(substr(HORANASC, 1, 2), ":", substr(HORANASC, 3, 4), ":00"))
    ),
    HORANASC = hms::hms(HORANASC),
    DTNASC = as.Date(DTNASC, format = "%Y-%m-%d"),
    Ano = as.Date(paste0(Ano, "-01-01")),
    DTCADASTRO=as.Date(DTCADASTRO, format = "%Y-%m-%d"),
    DTRECEBIM =as.Date(DTRECEBIM, format = "%Y-%m-%d"))
```


```{r}

library(sf)

# Preparar as coordenadas
Parana <- Parana %>%
  mutate(
    munResLat = as.numeric(gsub(",", ".", munResLat)),
    munResLon = as.numeric(gsub(",", ".", munResLon))
  ) %>%
  filter(!is.na(munResLat) & !is.na(munResLon)) # Remover linhas com coordenadas inválidas

# Criar objeto sf
Parana <- st_as_sf(
  Parana, # DataFrame base
  coords = c("munResLon", "munResLat"), # Nome das colunas
  crs = 4326 # Sistema de coordenadas geográficas (WGS 84)
)

```



```{r}
library(knitr)


# Selecionar colunas relevantes e resumir
custom_summary <- Parana %>%
  summarise(
    Total_Observacoes = n(),
    Media_IdadeMae = mean(as.numeric(IDADEMAE), na.rm = TRUE),
    Media_IdadePai = mean(as.numeric(IDADEPAI), na.rm = TRUE),
    Total_NAs_IdadeMae = sum(is.na(IDADEMAE)),
    Total_NAs_IdadePai = sum(is.na(IDADEPAI)),
    Min_DataNascimento = min(DTNASC), na.rm = TRUE,
    Max_DataNascimento = max(DTNASC), na.rm = TRUE
  )

# Exibir como tabela formatada
kable(custom_summary, caption = "Resumo de Parana")

```




```{r}
library(skimr)
library(kableExtra)

# resumo_skim_df_original = skim(Parana)

# Salvar a tabela em formato LaTeX
latex_table <- resumo_skim_df_original %>%
  kable("latex", booktabs = TRUE, caption = "Resumo Estatístico do Dataset Parana") %>%
  kable_styling(latex_options = c("hold_position", "striped"))

# Exportar a tabela para um arquivo .tex
cat(latex_table, file = "skim_summary.tex")

resumo_skim_df_original 

```
 Resumo dos valores ausentes
```{r}

naniar::miss_var_summary(Parana,warn_large_data = FALSE) %>%
  arrange(desc(pct_miss)) %>%
  knitr::kable(caption = "Resumo dos Valores Ausentes")


```
#### Filtrar idades do pai e da mãe para o intervalo plausível (retirar valores discrepantes)

```{r}
Parana <- Parana_sf %>%
  filter(
   (is.na(IDADEPAI) | (IDADEPAI >= 15 & IDADEPAI <= 59)),
    IDADEMAE >= 15 & IDADEMAE <= 49   
  )

Parana <- Parana_sf %>%
  mutate(
     IDADEPAI= as.numeric(IDADEPAI),
      IDADEMAE= as.numeric(IDADEMAE)   
  )

  
```


###  Distribuição e Correlação: 

```{r}
# Loop para realizar o teste Shapiro-Wilk em várias amostras
for (i in 1:n_amostras) {
  # Selecionar amostras aleatórias
  amostra <- Parana %>%
    sample_n(tamanho_amostra) %>%
    mutate(
      IDADEPAI = as.numeric(IDADEPAI),
      IDADEMAE = as.numeric(IDADEMAE)
    )
  
  # Remover valores NA antes do teste Shapiro-Wilk
  amostra_pai <- na.omit(amostra$IDADEPAI)
  amostra_mae <- na.omit(amostra$IDADEMAE)
  
  # Teste Shapiro-Wilk para IDADEPAI
  if (length(amostra_pai) > 2) { # O Shapiro-Wilk requer pelo menos 3 observações
    sw_pai <- shapiro.test(amostra_pai)$p.value
    resultados <- resultados %>%
      add_row(Amostra = i, Variavel = "IDADEPAI", P_Valor = sw_pai)
  }
  
  # Teste Shapiro-Wilk para IDADEMAE
  if (length(amostra_mae) > 2) { # O Shapiro-Wilk requer pelo menos 3 observações
    sw_mae <- shapiro.test(amostra_mae)$p.value
    resultados <- resultados %>%
      add_row(Amostra = i, Variavel = "IDADEMAE", P_Valor = sw_mae)
  }
}

# Calcular a média dos p-valores em notação científica
media_p_valores <- resultados %>%
  group_by(Variavel) %>%
  summarise(Media_P_Valor = mean(P_Valor, na.rm = TRUE), .groups = "drop") %>%
  mutate(Media_P_Valor = format(Media_P_Valor, scientific = TRUE))

# Exibir os resultados em uma tabela formatada
media_p_valores %>%
  kable(
    caption = "Média dos P-Valores do Teste Shapiro-Wilk em 30 Amostras",
    col.names = c("Variável", "Média do P-Valor"),
    format = "markdown"
  )
```



##### Calcula a probabilidade da idade do pai ser ausente de acordo com a idade da mae:

 - Adequa para construção do modelo 
```{r}
# Converter HORANASC em segundos do dia
Parana <- Parana %>%
  mutate(
    HORANASC_seconds = hms::as_hms(HORANASC) %>% as.numeric()
  )

Parana <- Parana %>%
  mutate(
    HORANASC_seconds_binned = cut(
      HORANASC_seconds,
      breaks = c(0, 21600, 43200, 64800, 86400),  # Midnight to 6AM, 6AM to Noon, etc.
      labels = c("Madrugada", "Manhã", "Tarde", "Noite"),
      include.lowest = TRUE
    )
  )





# Converte para factors
Parana <- Parana %>%
  mutate(
    LOCNASC = as.factor(LOCNASC),
    ESTCIVMAE = as.factor(ESTCIVMAE),
    RACACORMAE = as.factor(RACACORMAE),
    GESTACAO = as.factor(GESTACAO),
    TPFUNCRESP = as.factor(TPFUNCRESP),
    CODESTAB = as.factor(CODESTAB),
    NUMEROLOTE = as.factor(NUMEROLOTE),
    munResNome = as.factor(munResNome)
  )

```
calcular depois o modelo: 
DTNASC_days + DTCADASTRO_days + DTRECEBIM_days + HORANASC_seconds +
```{r}

# Ajustar um modelo com todas as variáveis explicativas
# Ajustar o modelo logístico

# Install and load glmnet for LASSO
install.packages("glmnet")
library(glmnet)

# Prepare data for glmnet
x <- model.matrix(missing ~ 
                  IDADEMAE + GESTACAO + ESCMAE + LOCNASC + CODESTAB + ESTCIVMAE +
                  RACACORMAE + DIFDATA + TPFUNCRESP + QTDPARTNOR + QTDPARTCES +
                  QTDFILVIVO + CODOCUPMAE + NUMEROLOTE + munResNome, data = Parana)[, -1]
y <- Parana$missing

# Fit LASSO model
lasso_model <- glmnet(x, y, family = "binomial", alpha = 1)

# Cross-validation for optimal lambda
cv_lasso <- cv.glmnet(x, y, family = "binomial", alpha = 1)
optimal_lambda <- cv_lasso$lambda.min

# Extract coefficients at optimal lambda
coef(cv_lasso, s = "lambda.min")







```




------------------------------------------------------------------------

## 2. Choose an Appropriate Data-Generating Mechanism

-   **Model-Based Simulation**:
    -   Use a statistical model (e.g., `mvrnorm` in R) to generate data with known properties.
    -   Example: Generate data with specified means (`mu`) and covariance matrix (`Sigma`).
-   **Design-Based Simulation**:
    -   Use real-world data with known characteristics, modifying or imputing it as necessary.
-   **Hybrid Approach**:
    -   Combine model-based and design-based techniques to reflect complex real-world data structures.

------------------------------------------------------------------------

## 3. Consider Missingness Mechanisms

-   **Types of Missingness**:
    -   **MCAR** (Missing Completely At Random): Missingness is unrelated to data values.
    -   **MAR** (Missing At Random): Missingness depends on observed data.
    -   **MNAR** (Missing Not At Random): Missingness depends on unobserved values.
-   **Analysis**:
    -   Evaluate patterns of missingness (e.g., correlation of missingness with specific variables).
    -   Document the assumptions underlying the missingness mechanism.
    

    

------------------------------------------------------------------------

## 4. Validate Relationships in Your Data

-   **Correlation Matrix**:
    -   Ensure variable correlations match expected relationships.

------------------------------------------------------------------------

## 5. Define Ground Truth Metrics

-   Decide what constitutes the "ground truth":
    -   True mean or variance of a variable.
    -   True regression coefficients or causal effects.
-   Use these metrics for comparison during evaluations.

------------------------------------------------------------------------

## 6. Define the Range of Simulated Scenarios

-   **Missingness Proportions**:
    -   Simulate different levels of missingness (e.g., 10%, 30%, 50%).
-   **Patterns of Missingness**:
    -   Test various missingness patterns (e.g., monotone, block-wise, random).
-   **Sample Size Variations**:
    -   Evaluate performance across datasets with varying sample sizes.
```{r}
library(missMethods)

# Simulate MCAR (50% missingness in IDADEPAI)
Parana_mcar <- prodNA(Parana, noNA = 0.5) # Simulates 50% missing values

# Simulate MAR (missingness depends on IDADEMAE)
Parana_mar <- ampute(Parana, prop = 0.5, mech = "MAR")$amp

# Simulate MNAR (missingness depends on IDADEPAI itself)
Parana_mnar <- ampute(Parana, prop = 0.5, mech = "MNAR")$amp





```



```{r}
library(mice)

# Impute missing data using MICE
imputed_data <- mice(Parana_mcar, m = 5, method = 'pmm', seed = 123)

# Extract completed dataset
completed_data <- complete(imputed_data)

```


------------------------------------------------------------------------

## 7. Evaluate the Generated Data

-   **Compare Generated Data to Original Data**:
    -   Ensure the generated dataset resembles the original in terms of distribution and relationships.
-   **Validate Simulated Missingness**:
    -   Confirm that induced missingness aligns with assumptions (e.g., MCAR or MAR).
    -   Use visualizations or correlation checks to verify missingness mechanisms.


```{r}
library(Metrics)

# Calculate RMSE for IDADEPAI
rmse_true_imputed <- rmse(Parana$IDADEPAI, completed_data$IDADEPAI, na.rm = TRUE)
print(rmse_true_imputed)

```



------------------------------------------------------------------------

## 8. Document and Reproduce Your Ground Truth Creation Process

-   Record all steps for reproducibility:
    -   Data generation code and parameters (e.g., means, covariance matrix).
    -   Missingness mechanisms and patterns.
-   Transparency ensures consistent evaluation and allows for future replication.

------------------------------------------------------------------------

## Tools and Resources

-   **R Packages**:
    -   `mice`: For introducing and handling missingness.
    -   `mvtnorm` or `MASS`: For generating multivariate normal data.
-   **Guidelines**:
    -   Follow the **reporting guidelines** in Oberman and Vink’s article (Appendix A.1).

------------------------------------------------------------------------

By following these steps, you ensure that your ground truth provides a robust foundation for evaluating imputation methodologies effectively.

## Exemplo simulação proposta por  Gerkovink e Oberman:

```{r}
#simulate function
simulate.mis <- function(true, mech = "MCAR", prop = .5){
  colnames(true) <- c("Y", "X")
  incompl <- ampute(true, 
                    mis.var = 1, 
                    cov.var = 2, 
                    prop.mis = prop, 
                    m.mech = mech)
  imp <- mice(incompl$data, 
              method = "norm", 
              m = 5, 
              maxit = 1, #missingness is monotone
              print = FALSE)
  return(list(imp = imp, 
              incompl = incompl))
} 

```

```{r}
#simulation to demonstrate MCAR being (not) distinct from MAR
require(MASS)
require(mice)
source("functions/Ampute.R")
source("functions/simulate.R")
source("functions/pool.finite.R")
source("functions/evaluate.R")


set.seed(12345)

#generate complete data
compl <- data.frame(mvrnorm(
  n     = 500,
  mu    = c(5, 10, 10),
  Sigma = matrix(c(1, .8, .01,
                   .8, 1, 0,
                   .01, 0, 1),
                 3, 3)
))

#create empty object to store simulations
output.MCAR <- list(NA)
output.MAR1 <- list(NA)
output.MAR2 <- list(NA)

#start simulations
nsim = 1000
pb <- txtProgressBar(min = 0, max = nsim, style = 3)
for (i in 1:nsim) {
  output.MCAR[[i]] <-
    simulate.mis(compl[,-3], "MCAR", .5) #exclude tp conform to 2 dims
  output.MAR1[[i]] <-
    simulate.mis(compl[,-3], "MARright", .5) #high correlation
  output.MAR2[[i]] <-
    simulate.mis(compl[,-2], "MARright", .5) #low correlation
  setTxtProgressBar(pb, i)
}
close(pb)

#start evaluations
eval.MCAR <- evaluate(object = output.MCAR, population = compl[, 1])
eval.MAR1 <- evaluate(object = output.MAR1, population = compl[, 1])
eval.MAR2 <- evaluate(object = output.MAR2, population = compl[, 1])

#store it all
save.image("1. Simulate_MCARvMAR.RData")

```