---
title: "Seleção de Variáveis para KNN VIM"
author: "Mirna"
date: "Sys.Date()
output: pdf_document
---

```{r setup, include=FALSE}
knitr::opts_chunk$set(echo = TRUE)
```


## carregando pacotes e configurações de ambiente

```{r, warning=FALSE}
library(naniar)
library(mice)
library(dplyr)
require(RCurl)
require(tidyverse)
library(ggplot2)
library(read.dbc)
library(microdatasus)
library(stringr)
library(hexbin)
library(RColorBrewer)
library(dplyr, warn.conflicts = FALSE)
library(ggmice)
library(lubridate)
library(readxl)

options(scipen = 999)
options(OutDec=",")


```



## carregando dados e modificando variáveis para numerador

```{r}

Parana = load("D:/Mirna/ENCE/DISSERTACÃO/DATASUS/2-nao_subi_git20241101/dados_2012-2022/ufs/PR.Rdata")
Parana = name
rm(name)
Parana = process_sinasc(Parana, municipality_data = TRUE)


#adiciona variaveis para manipulacao: missing, ano e faixas de idade quinquenais

Parana = Parana %>% mutate(um = 1,
                           Ano = year(as.Date(DTNASC)),
                           missing = ifelse(is.na(IDADEPAI), 1, 0),
                           faixa_etaria_mae = cut(as.numeric(IDADEMAE), breaks = seq(15, 50, by = 5)),
                           faixa_etaria_pai = cut(as.numeric(IDADEPAI), breaks = seq(15, 50, by = 5)))



mae_e_pai <- Parana %>%
  select(IDADEMAE, IDADEPAI, missing, Ano, faixa_etaria_mae, faixa_etaria_pai)



mae_e_pai <- mae_e_pai %>%
  # Filtrar idades da mãe e do pai entre os limites desejados
  filter(IDADEMAE >= 15 & IDADEMAE < 50, IDADEPAI >= 15 & IDADEPAI < 60) %>% 
  mutate(IDADEMAE = as.numeric(IDADEMAE), IDADEPAI = as.numeric(IDADEPAI))

```

## carregando dados e modificando variáveis para denominador

```{r}

library(readxl)
projecoes_2024_tab1_idade_simples <- read_excel("D:/Mirna/ENCE/DISSERTACÃO/DATASUS/1-Fecundidade_masculina20241101/projecoes_2024/projecoes_2024_tab1_idade_simples.xlsx", skip = 5)
View(projecoes_2024_tab1_idade_simples)

pop_parana<- projecoes_2024_tab1_idade_simples %>%
  filter(LOCAL == "Paraná") %>% 
  select(`SEXO`,`IDADE`,`2012`:`2022`)

pop_parana2022 <- projecoes_2024_tab1_idade_simples %>%
  filter(LOCAL == "Paraná") %>%
  select(`SEXO`,`IDADE`,`2022`)

View(pop_parana)

```


## Introdução

Neste documento, exploraremos como selecionar colunas (features) do espaço multidimensional para comparação no **KNN VIM (K-Nearest Neighbors Variable Importance Measure)**. A escolha adequada de variáveis é essencial para melhorar o desempenho do modelo e evitar problemas como **multicolinearidade** e **alta dimensionalidade**.

---

## Etapas para Escolha das Variáveis

### 1. Análise Exploratória de Dados (EDA)

- **Correlação:** Identificando variáveis altamente correlacionadas para evitar redundância.
    - Use a correlação de Pearson para variáveis contínuas.
    - Use a correlação de Spearman para variáveis categóricas e ordinais.
    
```{r}
# Calcular a correlação de Spearman entre idade do pai e idade da mãe
correlacao_spearman <- cor(mae_e_pai$IDADEMAE, mae_e_pai$IDADEPAI, method = "spearman")

# Exibir o resultado
print(correlacao_spearman)

```

#### Interpretação
O valor da correlação de Spearman varia de -1 a 1:

1 indica uma correlação positiva perfeita.
-1 indica uma correlação negativa perfeita.
0 indica ausência de correlação.
Esse valor indica o grau de associação monotônica entre as idades do pai e da mãe, ou seja, quanto mais próximo de 1 ou -1, mais forte é a relação ordinal entre as duas idades.

### 2. Normalização das Variáveis

KNN usa medidas de distância, como a distância Euclidiana. Portanto, é essencial que todas as variáveis estejam na mesma escala. **Normalizamos os dados** usando `scale()`.

```{r}
dados_normalizados <- mae_e_pai
dados_normalizados[c("IDADEMAE", "IDADEPAI")] <- scale(dados_normalizados[c("IDADEMAE", "IDADEPAI")])

```
# Normalização com `scale()` no R

A função `scale()` no R realiza a **normalização (ou padronização)** de variáveis, transformando os dados para que tenham média 0 e desvio padrão 1. Essa técnica é essencial para algoritmos de aprendizado de máquina que dependem de medidas de distância (como KNN e SVM), pois coloca todas as variáveis em uma mesma escala, evitando que uma variável com maior magnitude domine as outras.

## Como Funciona a Normalização com `scale()`

A função `scale()` no R calcula a seguinte transformação para cada valor \( x \) em uma variável:
\[
\text{valor normalizado} = \frac{x - \text{média}}{\text{desvio padrão}}
\]

Cada coluna (idade do pai e idade da mãe)terá média 0 e desvio padrão 1.



A normalização é fundamental no KNN, pois este algoritmo calcula a similaridade entre pontos de dados com base na distância (geralmente a distância Euclidiana). Variáveis em diferentes escalas podem distorcer os resultados se não forem normalizadas.

### 3. Análise de Importância de Variáveis

O **KNN VIM** calcula a importância das variáveis dentro do modelo. Alternativamente, você pode usar **PCA** ou técnicas de seleção como **SelectKBest** para identificar as melhores features.


---

## Exemplo em R

```{r, message=FALSE, warning=FALSE}
# Carregar pacotes necessários
library(class)  # KNN
library(caret)  # Validação e pré-processamento
 
# Exemplo de dataset: Iris
data(dados_normalizados)
head(dados_normalizados)

# Separar as features e o alvo
X <- dados_normalizados$IDADEMAE  # Variáveis independentes
y <- dados_normalizados$IDADEPAI  # Variável dependente

# Normalização das features
X_normalized <- scale(X)

# Seleção das melhores variáveis usando correlação
# Encontrar variáveis com alta correlação (exemplo: cutoff > 0.75)
cor_matrix <- cor(X_normalized)
highly_correlated <- findCorrelation(cor_matrix, cutoff = 0.75)
X_selected <- X_normalized[, -highly_correlated]

# Separar dados de treino e teste (80/20)
set.seed(42)
trainIndex <- createDataPartition(y, p = 0.8, list = FALSE)
X_train <- X_selected[trainIndex, ]
X_test <- X_selected[-trainIndex, ]
y_train <- y[trainIndex]
y_test <- y[-trainIndex]

# Treinar o modelo KNN com 3 vizinhos
knn_model <- knn(train = X_train, test = X_test, cl = y_train, k = 3)

# Avaliar a acurácia do modelo
accuracy <- mean(knn_model == y_test)
cat(sprintf("Acurácia: %.2f%%\n", accuracy * 100))
